---
title: "Disponibilidad de datos Oyarbide (año 2024)"
author: "Francisca Muñoz Narbona"
format:
  html:
    theme: cosmo
    toc: true
    toc-location: left
    toc-title: "Contenido"
    number-sections: false
    smooth-scroll: true
    page-layout: full
    self-contained: true
editor: visual
knitr:
  opts_chunk:
    echo: false
    message: false
    warning: false
editor_options: 
  chunk_output_type: console
---

# Disponibilidad de datos

En este html visualizo la disponibilidad de todos los datos recibidos de Oyarbide, junto con los descargados del aeropuerto. Son gráficos interactivos por cada variable de interés.

```{r}
library(tidyverse)
library(plotly)

############################################
# 1. LEER DATOS
############################################

oya518  <- read_csv("data/oyarbide_procesado_2024-2025_v02/oya_518_2024-2025.csv")
oya780  <- read_csv("data/oyarbide_procesado_2024-2025_v02/oya_780_2024-2025.csv")
oya862  <- read_csv("data/oyarbide_procesado_2024-2025_v02/oya_862_2024-2025.csv")
oya1069 <- read_csv("data/oyarbide_procesado_2024-2025_v02/oya_1069_2024-2025.csv")
oya1128 <- read_csv("data/oyarbide_procesado_2024-2025_v02/oya_1128_2024-2025.csv")
oya1193 <- read_csv("data/oyarbide_procesado_2024-2025_v02/oya_1193_2024-2025.csv")
oya1211 <- read_csv("data/oyarbide_procesado_2024-2025_v02/oya_1211_2024-2025.csv")
oya1354 <- read_csv("data/oyarbide_procesado_2024-2025_v02/oya_1354_2024-2025.csv")

aeropuerto <- read_csv("data/aeropuerto/datos_2024_10min_aeropuerto.csv")
aer_viento <- read_delim("data/aeropuerto/200006_2024_Viento_.csv", 
                       delim = ";") %>% 
  select(Instante, ff) %>% 
  rename(FechaHora_10min = Instante) %>% 
  mutate(viento_vel_m_s = ff*0.51444) %>% 
  select(-ff)

aeropuerto <- aeropuerto %>% 
  left_join(aer_viento, by = "FechaHora_10min")

goes <- read_csv("data/GOES/goes_app/oya24/FLC/FLC_OYA1_2024.csv") %>%
  rename(datetime = `...1`) %>%
  transmute(datetime = as.POSIXct(datetime, tz = "UTC"),
            FLC = FLC,
            estacion = "GOES") %>%
  pivot_longer(cols = FLC,
               names_to = "variable",
               values_to = "valor") %>%
  filter(year(datetime) == 2024)

############################################
# 2. SELECCIÓN MANUAL DE VARIABLES POR ESTACIÓN
############################################

oya518_sel <- oya518 %>%
  transmute(
    datetime = datetime,
    temperatura = luft_temperatur_c,
    presion = luft_druck_h_pa,
    niebla_ml = niederschlag_nebelwasser_ml,
    pp_mm = niederschlag_menge_mm,
    estacion = "OYA_518",
    radiacion_w_m2 = strahlung_global_w_m2,
    humedad = luft_feuchte_percent,
    viento_vel_m_s = wind_geschwindigkeit_m_s,
    viento_dir = wind_richtung,
    temp_sup_c = oberflaeche_temperatur_1_c
  )

oya780_sel <- oya780 %>%
  transmute(
    datetime = datetime,
    humedad = luft_feuchte_percent,
    temperatura = luft_temperatur_c,
    viento_vel_m_s = wind_geschwindigkeit_m_s,
    viento_dir = wind_richtung,
    presion = luft_druck_h_pa,
    niebla_mm = niederschlag_nebelwasser_mm,
    estacion = "OYA_780"
  )

#en esta estación si se eliminó niebla en mm:
oya862_sel <- oya862 %>%
  transmute(
    datetime = datetime,
    temperatura = luft_temperatur_c,
    humedad = luft_feuchte_percent,
    viento_vel_m_s = wind_geschwindigkeit_m_s,
    viento_dir = wind_richtung,
#    niebla_mm = niederschlag_nebelwasser_mm,
    niebla_ml = niederschlag_nebelwasser_ml,
    estacion = "OYA_862"
  )

#se agrega niebla en ml y se elimina en mm:
oya1069_sel <- oya1069 %>%
  transmute(
    datetime = datetime,
    temperatura = luft_temperatur_c,
    humedad = luft_feuchte_percent,
    viento_vel_m_s = wind_geschwindigkeit_m_s,
    viento_dir = wind_richtung,
#    niebla_mm = niederschlag_nebelwasser_mm,
    niebla_ml = niederschlag_nebelwasser_ml,
    estacion = "OYA_1069"
  )

# se mantienen ambas:
oya1128_sel <- oya1128 %>%
  transmute(
    datetime = datetime,
    temperatura = luft_temperatur_c,
    humedad = luft_feuchte_percent,
    viento_vel_m_s = wind_geschwindigkeit_m_s,
    viento_dir = wind_richtung,
    niebla_mm = niederschlag_nebelwasser_mm,
    niebla_ml = niederschlag_nebelwasser_ml,
    estacion = "OYA_1128"
  )

#se mantienen ambas:
oya1193_sel <- oya1193 %>%
  transmute(
    datetime = datetime,
    temperatura = luft_temperatur_c,
    humedad = luft_feuchte_percent,
    viento_vel_m_s = wind_geschwindigkeit_m_s,
    viento_dir = wind_richtung,
    niebla_mm = niederschlag_nebelwasser_mm,
    niebla_ml = niederschlag_nebelwasser_ml,
    estacion = "OYA_1193"
  )

# se mantienen las 4:
oya1211_sel <- oya1211 %>%
  transmute(
    datetime = datetime,
    temperatura = luft_temperatur_c,
    humedad = luft_feuchte_percent,
    presion = luft_druck_h_pa,
    viento_vel_m_s = wind_geschwindigkeit_m_s,
    viento_dir = wind_richtung,
    radiacion_w_m2 = strahlung_global_w_m2,
    temp_suelo_50cm_c = boden_temperatur_50cm_c,
    visibilidad = strahlung_sichtweite_m,
    temp_hum_10cm = boden_feuchte_10cm_percent,
    temp_suelo_10cm_c = boden_temperatur_10cm_c,
    temp_hum_20cm = boden_feuchte_20cm_percent,
    temp_suelo_20c_c = boden_temperatur_20cm_c,
    temp_sup_c = oberflaeche_temperatur_c,
    niebla_mm = niederschlag_nebelwasser_mm,
    niebla_ml = niederschlag_nebelwasser_ml,
    rocio_mm = niederschlag_tauwasser_mm,
    rocio_ml = niederschlag_tauwasser_ml,
    estacion = "OYA_1211"
  )

# se mantienen ambas:
oya1354_sel <- oya1354 %>%
  transmute(
    datetime = datetime,
    temperatura = luft_temperatur_c,
    humedad = luft_feuchte_percent,
    viento_vel_m_s = wind_geschwindigkeit_m_s,
    viento_dir = wind_richtung,
    niebla_mm = niederschlag_nebelwasser_mm,
    niebla_ml = niederschlag_nebelwasser_ml,
    estacion = "OYA_1354"
  )

aeropuerto_sel <- aeropuerto %>%
  transmute(
    datetime = FechaHora_10min,
    temperatura = ts,
    presion = qnh,
    humedad = hr,
    viento_vel_m_s = viento_vel_m_s,
    visibilidad = NA_real_,
    estacion = "AEROPUERTO"
  )

############################################
# 3. UNIR TODO
############################################

meteo_all <- bind_rows(
  oya518_sel, oya780_sel, oya862_sel, oya1069_sel,
  oya1128_sel, oya1193_sel, oya1211_sel, oya1354_sel,
  aeropuerto_sel
)

############################################
# 4. PASAR A FORMATO LARGO
############################################

meteo_long <- meteo_all %>%
  pivot_longer(
    cols = -c(datetime, estacion),
    names_to = "variable",
    values_to = "valor"
  ) %>%
  filter(year(datetime) == 2024)

meteo_long2 <- bind_rows(meteo_long, goes)
meteo_long <- meteo_long2

############################################
# 5. FUNCIÓN DE GRÁFICO INTERACTIVO
############################################

plot_variable_plotly <- function(data, var_name, ylab) {

  df <- data %>%
    filter(
      variable == var_name,
      datetime >= as.POSIXct("2024-01-01", tz = "UTC"),
      datetime <  as.POSIXct("2025-01-01", tz = "UTC")
    )

  plot_ly(
    df,
    x = ~datetime,
    y = ~valor,
    color = ~estacion,
    type = "scatter",
    mode = "lines"
  ) %>%
    layout(
      title = var_name,
      xaxis = list(title = "Fecha"),
      yaxis = list(title = ylab),
      legend = list(
        itemclick = "toggle",
        itemdoubleclick = "toggleothers"
      )
    )
}


############################################
# 6. GRÁFICOS (UNO POR VARIABLE)
############################################

```

## Temperatura del aire original

```{r}
plot_variable_plotly(
  meteo_long,
  "temperatura",
  "Temperatura (°C)"
)
```

## Temperatura del aire limpia

```{r}
meteo_long <- meteo_long %>%
  mutate(
    valor = if_else(variable == "temperatura" & valor == 0,
                    NA_real_,
                    valor)
  )

plot_variable_plotly(
  meteo_long,
  "temperatura",
  "Temperatura limpia (°C)"
)

```

## Presión atmosférica original

```{r}
plot_variable_plotly(
  meteo_long,
  "presion",
  "Presión (hPa)"
)
```

## Presión atmosférica limpia

```{r}
meteo_long <- meteo_long %>%
  mutate(
    valor = if_else(variable == "presion" & valor == 0,
                    NA_real_,
                    valor)
  )

plot_variable_plotly(
  meteo_long,
  "presion",
  "Presión corregida (hPa)"
)

```

## Precipitacion

```{r}
plot_variable_plotly(
  meteo_long,
  "pp_mm",
  "Precipitacion (mm)"
)
```

## Radiación

```{r}
plot_variable_plotly(
  meteo_long,
  "radiacion_w_m2",
  "Radiación (W/m2)"
)
```

## Humedad

```{r}
plot_variable_plotly(
  meteo_long,
  "humedad",
  "Humedad (%)"
)
```

## Velocidad del viento original

```{r}
plot_variable_plotly(
  meteo_long,
  "viento_vel_m_s",
  "Velocidad del viento (m/s)"
)
```

## Velocidad del viento corregida

```{r}
meteo_long <- meteo_long %>%
  mutate(
    valor = if_else(variable == "viento_vel_m_s" & valor == 0,
                    NA_real_,
                    valor)
  )

plot_variable_plotly(
  meteo_long,
  "viento_vel_m_s",
  "Velocidad del viento corregida (m/s)"
)

```

## Dirección del viento

```{r}
plot_variable_plotly(
  meteo_long,
  "viento_dir",
  "Dirección del viento"
)
```

## Temperatura superficial

```{r}
plot_variable_plotly(
  meteo_long,
  "temp_sup_c",
  "Temperatura superficial (°C)"
)
```

## Niebla acumulada (mm)

Revisé valores extremos y están bien respecto al excel original subido en onedrive.

```{r}
plot_variable_plotly(
  meteo_long,
  "niebla_mm",
  "Niebla (mm)"
)
```

## Niebla acumulada (ml)

```{r}
plot_variable_plotly(
  meteo_long,
  "niebla_ml",
  "Niebla (ml)"
)
```

## Rocío acumulado (mm)

```{r}
plot_variable_plotly(
  meteo_long,
  "rocio_mm",
  "Rocío (mm)"
)
```

## Rocío acumulado (ml)

```{r}
plot_variable_plotly(
  meteo_long,
  "rocio_ml",
  "Rocío (ml)"
)
```

## Visibilidad original

```{r}
plot_variable_plotly(
  meteo_long,
  "visibilidad",
  "Visibilidad (m)"
)
```

## Visibilidad corregida

```{r}
meteo_long <- meteo_long %>%
  mutate(
    valor = if_else(variable == "visibilidad" & valor < 0.4,
                    NA_real_,
                    valor)
  )

plot_variable_plotly(
  meteo_long,
  "visibilidad",
  "Visibilidad corregida (m)"
)

```

## Temperatura del suelo 50 cm

```{r}
plot_variable_plotly(
  meteo_long,
  "temp_suelo_50cm_c",
  "Temperatura del suelo a 50 cm (°C)"
)
```

## Temperatura del suelo 10 cm

```{r}
plot_variable_plotly(
  meteo_long,
  "temp_suelo_10cm_c",
  "Temperatura del suelo a 10 cm (°C)"
)
```

## Humedad del suelo 10 cm

```{r}
plot_variable_plotly(
  meteo_long,
  "temp_hum_10cm",
  "Humedad del suelo a 10 cm"
)
```

## Humedad del suelo 20 cm

```{r}
plot_variable_plotly(
  meteo_long,
  "temp_hum_20cm",
  "Humedad del suelo a 20 cm"
)
```

## Temperatura del suelo 20 cm

```{r}
plot_variable_plotly(
  meteo_long,
  "temp_suelo_20c_c",
  "Temperatura del suelo a 20 cm (°C)"
)
```

## GOES

```{r}
plot_variable_plotly <- function(data, var_name, ylab, mode_type = "lines") {

  df <- data %>%
    filter(
      variable == var_name,
      datetime >= as.POSIXct("2024-01-01", tz = "UTC"),
      datetime <  as.POSIXct("2025-01-01", tz = "UTC")
    )

  plot_ly(
    df,
    x = ~datetime,
    y = ~valor,
    color = ~estacion,
    type = "scatter",
    mode = mode_type
  ) %>%
    layout(
      title = var_name,
      xaxis = list(title = "Fecha"),
      yaxis = list(title = ylab),
      legend = list(
        itemclick = "toggle",
        itemdoubleclick = "toggleothers"
      )
    )
}

plot_variable_plotly(
  meteo_long,
  "FLC",
  "Low Cloud (0 = No, 1 = Sí)",
  mode_type = "markers"
)


```

# Revisando niebla y rocío (mm y ml)

```{r}

meteo_check <- meteo_all %>%
  select(
    datetime,
    estacion,
    niebla_mm,
    niebla_ml,
    rocio_mm,
    rocio_ml
  )

meteo_check_flags <- meteo_check %>%
  mutate(
    # NIEBLA
    niebla_ambos = !is.na(niebla_mm) & !is.na(niebla_ml),
    niebla_solo_mm = !is.na(niebla_mm) & is.na(niebla_ml),
    niebla_solo_ml = is.na(niebla_mm) & !is.na(niebla_ml),

    # ROCÍO
    rocio_ambos = !is.na(rocio_mm) & !is.na(rocio_ml),
    rocio_solo_mm = !is.na(rocio_mm) & is.na(rocio_ml),
    rocio_solo_ml = is.na(rocio_mm) & !is.na(rocio_ml)
  )

```

### Niebla — presencia de unidades por estación

```{r}
library(dplyr)
library(knitr)

tabla_niebla_estacion <- meteo_check_flags %>%
  group_by(estacion) %>%
  summarise(
    filas_totales = n(),
    ambos_mm_ml = sum(niebla_ambos, na.rm = TRUE),
    solo_mm = sum(niebla_solo_mm, na.rm = TRUE),
    solo_ml = sum(niebla_solo_ml, na.rm = TRUE)
  )

kable(
  tabla_niebla_estacion,
  caption = "Cantidad de filas con datos de niebla en mm y/o mL por estación"
)
```

### Rocío — presencia de unidades por estación

```{r}
tabla_rocio_estacion <- meteo_check_flags %>%
  group_by(estacion) %>%
  summarise(
    filas_totales = n(),
    ambos_mm_ml = sum(rocio_ambos, na.rm = TRUE),
    solo_mm = sum(rocio_solo_mm, na.rm = TRUE),
    solo_ml = sum(rocio_solo_ml, na.rm = TRUE)
  )

kable(
  tabla_rocio_estacion,
  caption = "Cantidad de filas con datos de rocío en mm y/o mL por estación"
)
```

## Unión columnas de niebla y rocío (mL y mm)

```{r}
library(dplyr)
library(tidyr)

meteo_l <- meteo_all %>%
  mutate(
    # variables físicas unificadas (mm equivalentes)
    niebla_final = coalesce(niebla_mm, niebla_ml),
    rocio_final  = coalesce(rocio_mm, rocio_ml)
  )


meteo_l_long <- meteo_l %>%
  select(
    datetime,
    estacion,
    niebla_final,
    rocio_final
  ) %>%
  pivot_longer(
    cols = c(niebla_final, rocio_final),
    names_to = "variable",
    values_to = "valor"
  ) %>%
  filter(!is.na(valor))
```

## Niebla acumulada (ml)

```{r}
plot_variable_plotly(
  meteo_l_long,
  "niebla_final",
  "Niebla acumulada (mL)"
)
```

## Rocío acumulado (ml)

```{r}
plot_variable_plotly(
  meteo_l_long,
  "rocio_final",
  "Rocío acumulado (mL)"
)
```

# Tabla resumen disponibilidad datos

```{r}
library(knitr)
library(kableExtra)

meteo_long <- meteo_long %>%
  filter(!variable %in% c(
    "niebla_mm",
    "niebla_ml",
    "rocio_mm",
    "rocio_ml"
  ))

meteo_long <- bind_rows(meteo_long, meteo_l_long)


# Total esperado 2024 (año bisiesto, 10 minutos)
esperado_2024 <- 366 * 24 * 6  # 52.704

tabla_disponibilidad_html <- meteo_long %>%
  filter(year(datetime) == 2024) %>%
  group_by(variable, estacion) %>%
  summarise(
    registros_con_dato = sum(!is.na(valor)),
    disponibilidad_pct = round(100 * registros_con_dato / esperado_2024, 1),
    .groups = "drop"
  ) %>%
  select(variable, estacion, disponibilidad_pct) %>%
  pivot_wider(
    names_from = estacion,
    values_from = disponibilidad_pct
  ) %>%
  arrange(variable)

# 🔹 Orden deseado de columnas
orden_columnas <- c(
  "variable",
  "GOES",
  "AEROPUERTO",
  "OYA_518",
  "OYA_780",
  "OYA_862",
  "OYA_1069",
  "OYA_1128",
  "OYA_1193",
  "OYA_1211",
  "OYA_1354"
)

# Reordenar (solo las que existan)
tabla_disponibilidad_html <- tabla_disponibilidad_html %>%
  select(any_of(orden_columnas))

# Imprimir en HTML
tabla_disponibilidad_html %>%
  kable(
    format = "html",
    caption = "Disponibilidad de datos (%) — Año 2024 (cada 10 minutos)"
  ) %>%
  kable_styling(
    full_width = FALSE,
    bootstrap_options = c("striped", "hover", "condensed", "responsive")
  )

```

```{r}
#uniendo datos para descargar
meteo_long <- meteo_long %>%
  filter(year(datetime) == 2024)

meteo_all <- meteo_long %>%
  pivot_wider(
    names_from = variable,
    values_from = valor
  )

write_csv(meteo_all, "data/data_oyarbide_aeropuerto_all_20260308.csv")

```
