---
title: "02_figuras_cap_01"
author: "Francisca Muñoz Narbona"
format: docx
editor: visual
editor_options: 
  chunk_output_type: console
knitr:
  opts_chunk: 
    echo: False
    message: False
    warning: False
    dpi: 300
---

# Visualización visibilidad, goes y clasificación anual

```{r, fig.width= 9, fig.height= 9}
library(tidyverse)
library(knitr)

data <- read_csv("../data/data_oyarbide_aeropuerto_all_20260308.csv")

oya1211 <- data %>%
  filter(estacion == "OYA_1211")

goes <- data %>%
  filter(estacion == "GOES") %>%
  mutate(
    datetime = as.POSIXct(datetime, tz = "UTC"),
    ts_10    = floor_date(datetime, "10 minutes"),
    fog_sat  = if_else(!is.na(FLC) & FLC == 1, 1L, 0L)
  ) %>%
  select(ts_10, fog_sat)

# =========================================================
# 2) OYA1211 + UNIÓN GOES + CLASIFICACIÓN
# =========================================================

oya1211_clasif_2024 <- oya1211 %>%
  mutate(
    datetime = as.POSIXct(datetime, tz = "UTC"),
    ts_10    = floor_date(datetime, "10 minutes"),
    fecha    = as.Date(ts_10),

    vis_m = visibilidad,

    fog_cap = if_else(!is.na(niebla_final) & niebla_final > 0, 1L, 0L),
    dew_cap = if_else(!is.na(rocio_final)  & rocio_final  > 0, 1L, 0L),
    any_cap = if_else(fog_cap == 1L | dew_cap == 1L, 1L, 0L)
  ) %>%
  left_join(goes, by = "ts_10") %>%
  mutate(
    clasif_evento = case_when(
      any_cap == 0L ~ "SIN_EVENTO",

      !is.na(vis_m) & vis_m < 1000  ~ "NIEBLA",
      !is.na(vis_m) & vis_m >= 1000 ~ "ROCIO",

      is.na(vis_m) & fog_sat == 1L ~ "NIEBLA",
      is.na(vis_m) & fog_sat == 0L ~ "ROCIO",

      TRUE ~ NA_character_
    )
  ) %>%
  filter(year(fecha) == 2024)

plot_mes_combinado <- function(
  df,
  month_int,
  half_month = 1,
  facet_ncol = 4
) {

  dsub <- df %>%
    filter(month(fecha) == month_int) %>%
    filter(if (half_month == 1) day(fecha) <= 15 else day(fecha) > 15)

  if (nrow(dsub) == 0) return(NULL)

  band_h <- 500
  y_cls  <- -500
  y_goes <- -1200

  dsub <- dsub %>%
    mutate(
      fog_sat_bin = fog_sat,
      clasif_fac  = factor(
        clasif_evento,
        levels = c("NIEBLA", "ROCIO", "SIN_EVENTO")
      )
    )

  ggplot(dsub, aes(x = ts_10)) +

    # GOES
    geom_tile(
      aes(y = y_goes, alpha = fog_sat_bin),
      fill = "grey30",
      height = band_h,
      width = 600
    ) +

    scale_alpha_continuous(
      range = c(0.15, 0.9),
      na.value = 0,
      guide = "none"
    ) +

    # CLASIFICACIÓN
    geom_tile(
      aes(y = y_cls, fill = clasif_fac),
      height = band_h,
      width = 600
    ) +

    scale_fill_manual(
      values = c(
        "NIEBLA" = "#6baed6",
        "ROCIO"  = "#c97a4a",
        "SIN_EVENTO" = "#bdbdbd"
      ),
      name = "Clasificación"
    ) +

    # VISIBILIDAD
    geom_line(
      aes(y = vis_m, group = fecha),
      color = "#08519c",
      linewidth = 0.35,
      na.rm = TRUE
    ) +

    geom_hline(
      yintercept = 1000,
      linetype = "dashed",
      color = "red",
      linewidth = 0.35
    ) +
    geom_hline(yintercept = 0, color = "black", linewidth = 0.4) +

    scale_y_continuous(
      limits = c(-1700, 5000),
      breaks = c(-1200, -500, 0, 1000, 2000, 3000, 4000, 5000),
      labels = c("GOES", "Clasif.", "0", "1000", "2000", "3000", "4000", "5000"),
      expand = expansion(mult = c(0.01, 0.03))
    ) +

    scale_x_datetime(
      date_breaks = "2 hours",
      date_labels = "%H:%M"
    ) +

    facet_wrap(~ fecha, ncol = facet_ncol, scales = "free_x") +

    labs(
      x = "Hora (UTC)",
      y = "Visibilidad (m)",
      title = paste0(
        "Visibilidad vs Eventos — ",
        year(min(dsub$fecha)), "-",
        sprintf("%02d", month_int),
        " (Quincena ", half_month, ")"
      ),
      caption = "Bandas (10 min): GOES | Clasificación (NIEBLA / ROCÍO) — Visibilidad 0–5000 m"
    ) +

    theme_bw(base_size = 8) +
    theme(
      legend.position = "bottom",
      strip.text = element_text(face = "bold"),
      axis.text.x = element_text(angle = 90, vjust = 0.5, hjust = 1),
      axis.text.y = element_text(face = "bold"),
      plot.margin = margin(6, 6, 6, 42)
    )
}

for (m in 1:12) {
  print(plot_mes_combinado(oya1211_clasif_2024, m, half_month = 1))
  print(plot_mes_combinado(oya1211_clasif_2024, m, half_month = 2))
}
```

# Corrección clasificación manual

```{r, fig.width= 9, fig.height= 9}
library(dplyr)
library(lubridate)
library(tibble)

correcciones_manual <- tribble(
  ~inicio, ~fin, ~evento,

  ymd_hms("2024-01-02 02:00:00", tz = "UTC"),
  ymd_hms("2024-01-02 03:30:00", tz = "UTC"),
  "NIEBLA",
  
  ymd_hms("2024-01-02 10:00:00", tz = "UTC"),
  ymd_hms("2024-01-02 12:00:00", tz = "UTC"),
  "NIEBLA",
  
  ymd_hms("2024-01-08 10:00:00", tz = "UTC"),
  ymd_hms("2024-01-08 12:00:00", tz = "UTC"),
  "NIEBLA",
  
  ymd_hms("2024-01-11 03:00:00", tz = "UTC"),
  ymd_hms("2024-01-11 06:00:00", tz = "UTC"),
  "NIEBLA",

  ymd_hms("2024-02-03 06:00:00", tz = "UTC"),
  ymd_hms("2024-02-03 08:00:00", tz = "UTC"),
  "ROCIO",
  
  ymd_hms("2024-01-28 12:00:00", tz = "UTC"),
  ymd_hms("2024-01-28 13:00:00", tz = "UTC"),
  "NIEBLA",
  
  ymd_hms("2024-01-31 09:00:00", tz = "UTC"),
  ymd_hms("2024-01-31 22:00:00", tz = "UTC"),
  "NIEBLA",
  
  ymd_hms("2024-02-03 07:00:00", tz = "UTC"),
  ymd_hms("2024-02-03 11:00:00", tz = "UTC"),
  "ROCIO",
  
  ymd_hms("2024-02-04 02:00:00", tz = "UTC"),
  ymd_hms("2024-02-04 12:00:00", tz = "UTC"),
  "ROCIO",
  
  ymd_hms("2024-02-17 05:00:00", tz = "UTC"),
  ymd_hms("2024-02-17 13:00:00", tz = "UTC"),
  "NIEBLA",
  
  ymd_hms("2024-02-18 11:00:00", tz = "UTC"),
  ymd_hms("2024-02-18 13:00:00", tz = "UTC"),
  "NIEBLA",
  
  ymd_hms("2024-02-19 04:00:00", tz = "UTC"),
  ymd_hms("2024-02-19 13:00:00", tz = "UTC"),
  "NIEBLA",
  
  ymd_hms("2024-02-28 10:00:00", tz = "UTC"),
  ymd_hms("2024-02-28 13:00:00", tz = "UTC"),
  "ROCIO",

  ymd_hms("2024-03-07 12:00:00", tz = "UTC"),
  ymd_hms("2024-03-07 14:00:00", tz = "UTC"),
  "NIEBLA",
  
  ymd_hms("2024-03-09 01:00:00", tz = "UTC"),
  ymd_hms("2024-03-09 13:00:00", tz = "UTC"),
  "ROCIO",
  
  ymd_hms("2024-03-09 10:00:00", tz = "UTC"),
  ymd_hms("2024-03-09 15:00:00", tz = "UTC"),
  "NIEBLA",
  
  # Duda con 10 de marzo
  
  ymd_hms("2024-03-13 04:00:00", tz = "UTC"),
  ymd_hms("2024-03-13 16:00:00", tz = "UTC"),
  "NIEBLA",
  
  ymd_hms("2024-03-16 06:00:00", tz = "UTC"),
  ymd_hms("2024-03-16 08:00:00", tz = "UTC"),
  "ROCIO",
  
  ymd_hms("2024-03-24 14:00:00", tz = "UTC"),
  ymd_hms("2024-03-24 15:00:00", tz = "UTC"),
  "NIEBLA",
  
  ymd_hms("2024-03-25 12:00:00", tz = "UTC"),
  ymd_hms("2024-03-25 15:00:00", tz = "UTC"),
  "NIEBLA",
  
  ymd_hms("2024-03-26 07:00:00", tz = "UTC"),
  ymd_hms("2024-03-26 09:00:00", tz = "UTC"),
  "ROCIO",
  
  ymd_hms("2024-03-26 11:00:00", tz = "UTC"),
  ymd_hms("2024-03-26 12:00:00", tz = "UTC"),
  "NIEBLA",
  
  ymd_hms("2024-04-07 12:00:00", tz = "UTC"),
  ymd_hms("2024-04-07 15:00:00", tz = "UTC"),
  "NIEBLA",
  
  ymd_hms("2024-04-08 00:00:00", tz = "UTC"),
  ymd_hms("2024-04-08 04:00:00", tz = "UTC"),
  "ROCIO",
  
  ymd_hms("2024-04-09 09:00:00", tz = "UTC"),
  ymd_hms("2024-04-09 11:00:00", tz = "UTC"),
  "ROCIO",
  
  ymd_hms("2024-04-13 08:00:00", tz = "UTC"),
  ymd_hms("2024-04-13 13:00:00", tz = "UTC"),
  "NIEBLA",
  
  ymd_hms("2024-04-22 14:00:00", tz = "UTC"),
  ymd_hms("2024-04-22 23:50:00", tz = "UTC"),
  "NIEBLA",
  
  ymd_hms("2024-04-23 04:00:00", tz = "UTC"),
  ymd_hms("2024-04-23 06:00:00", tz = "UTC"),
  "ROCIO",
  
  # Duda 26 de abril
  
  ymd_hms("2024-04-27 11:00:00", tz = "UTC"),
  ymd_hms("2024-04-27 14:00:00", tz = "UTC"),
  "NIEBLA",
  
  ymd_hms("2024-04-28 04:00:00", tz = "UTC"),
  ymd_hms("2024-04-28 13:00:00", tz = "UTC"),
  "NIEBLA",
  
  ymd_hms("2024-05-04 00:00:00", tz = "UTC"),
  ymd_hms("2024-05-04 05:00:00", tz = "UTC"),
  "ROCIO",
  
  ymd_hms("2024-05-05 00:00:00", tz = "UTC"),
  ymd_hms("2024-05-05 03:00:00", tz = "UTC"),
  "NIEBLA",
  
  ymd_hms("2024-05-07 03:00:00", tz = "UTC"),
  ymd_hms("2024-05-07 12:00:00", tz = "UTC"),
  "ROCIO",
  
  # duda 10 de mayo
  
  ymd_hms("2024-05-11 00:00:00", tz = "UTC"),
  ymd_hms("2024-05-11 23:00:00", tz = "UTC"),
  "ROCIO",
  
  # duda 12 de mayo
  
  ymd_hms("2024-05-13 14:00:00", tz = "UTC"),
  ymd_hms("2024-05-13 16:00:00", tz = "UTC"),
  "NIEBLA",
  
  ymd_hms("2024-05-16 00:00:00", tz = "UTC"),
  ymd_hms("2024-05-16 12:00:00", tz = "UTC"),
  "ROCIO",
  
  # duda 17 de mayo
  
  ymd_hms("2024-05-18 00:00:00", tz = "UTC"),
  ymd_hms("2024-05-19 13:00:00", tz = "UTC"),
  "NIEBLA",
  
  ymd_hms("2024-06-09 00:00:00", tz = "UTC"),
  ymd_hms("2024-06-09 23:50:00", tz = "UTC"),
  "NIEBLA",
  
  ymd_hms("2024-07-08 00:00:00", tz = "UTC"),
  ymd_hms("2024-07-08 23:00:00", tz = "UTC"),
  "ROCIO",
  
  #duda 06 de agosto
  
  ymd_hms("2024-08-22 06:00:00", tz = "UTC"),
  ymd_hms("2024-08-22 07:00:00", tz = "UTC"),
  "ROCIO",
  
  # duda 21 de agosto
  
  ymd_hms("2024-08-30 00:00:00", tz = "UTC"),
  ymd_hms("2024-08-30 08:30:00", tz = "UTC"),
  "NIEBLA",
  
  #duda 06 septiembre
  
  ymd_hms("2024-10-08 00:00:00", tz = "UTC"),
  ymd_hms("2024-10-08 14:00:00", tz = "UTC"),
  "ROCIO",
  
  ymd_hms("2024-10-08 16:00:00", tz = "UTC"),
  ymd_hms("2024-10-08 23:00:00", tz = "UTC"),
  "NIEBLA",
  
  # duda 09 de octubre
  
  ymd_hms("2024-10-10 00:00:00", tz = "UTC"),
  ymd_hms("2024-10-10 23:00:00", tz = "UTC"),
  "ROCIO",
  
  ymd_hms("2024-10-19 00:00:00", tz = "UTC"),
  ymd_hms("2024-10-19 23:00:00", tz = "UTC"),
  "ROCIO",
  
  ymd_hms("2024-10-21 00:00:00", tz = "UTC"),
  ymd_hms("2024-10-21 23:00:00", tz = "UTC"),
  "ROCIO",
  
  ymd_hms("2024-10-31 00:00:00", tz = "UTC"),
  ymd_hms("2024-10-31 23:00:00", tz = "UTC"),
  "ROCIO",
  
  ymd_hms("2024-11-01 12:00:00", tz = "UTC"),
  ymd_hms("2024-11-01 23:00:00", tz = "UTC"),
  "NIEBLA",
  
  ymd_hms("2024-11-02 00:00:00", tz = "UTC"),
  ymd_hms("2024-11-02 23:00:00", tz = "UTC"),
  "ROCIO",
  
  ymd_hms("2024-11-07 00:00:00", tz = "UTC"),
  ymd_hms("2024-11-07 23:00:00", tz = "UTC"),
  "NIEBLA",
  
  ymd_hms("2024-11-09 00:00:00", tz = "UTC"),
  ymd_hms("2024-11-09 05:00:00", tz = "UTC"),
  "ROCIO",
  
  ymd_hms("2024-11-09 12:00:00", tz = "UTC"),
  ymd_hms("2024-11-09 23:00:00", tz = "UTC"),
  "NIEBLA",
  
  # duda 10 de octubre
  
  ymd_hms("2024-11-13 00:00:00", tz = "UTC"),
  ymd_hms("2024-11-13 23:00:00", tz = "UTC"),
  "NIEBLA",
  
  ymd_hms("2024-11-15 00:00:00", tz = "UTC"),
  ymd_hms("2024-11-15 23:00:00", tz = "UTC"),
  "ROCIO",
  
  # duda del 18 al 22 de noviembre  
  
  ymd_hms("2024-11-27 10:00:00", tz = "UTC"),
  ymd_hms("2024-11-27 23:00:00", tz = "UTC"),
  "NIEBLA",
  
  ymd_hms("2024-11-29 00:00:00", tz = "UTC"),
  ymd_hms("2024-11-29 23:00:00", tz = "UTC"),
  "ROCIO",
  
  ymd_hms("2024-12-03 09:00:00", tz = "UTC"),
  ymd_hms("2024-12-03 23:00:00", tz = "UTC"),
  "NIEBLA",
  
  # duda 09 de diciembre
  
  ymd_hms("2024-12-19 10:00:00", tz = "UTC"),
  ymd_hms("2024-12-19 13:00:00", tz = "UTC"),
  "NIEBLA",
  
  ymd_hms("2024-12-23 00:00:00", tz = "UTC"),
  ymd_hms("2024-12-23 23:00:00", tz = "UTC"),
  "ROCIO",
  
  # duda 27 dic
  
  ymd_hms("2024-12-28 02:00:00", tz = "UTC"),
  ymd_hms("2024-12-28 06:00:00", tz = "UTC"),
  "ROCIO"
  
)




oya1211_clasif_manual <- oya1211_clasif_2024

for(i in 1:nrow(correcciones_manual)) {

  oya1211_clasif_manual <- oya1211_clasif_manual %>%
    mutate(
      clasif_evento = if_else(
        datetime >= correcciones_manual$inicio[i] &
        datetime <= correcciones_manual$fin[i] &
        any_cap == 1,   # aún más robusto
        correcciones_manual$evento[i],
        clasif_evento
      )
    )
}

for (m in 1:12) {
  p1 <- plot_mes_combinado(oya1211_clasif_manual, m, half_month = 1)
  p2 <- plot_mes_combinado(oya1211_clasif_manual, m, half_month = 2)

  print(p1)
  print(p2)
}

#write_csv(oya1211_clasif_manual, "data/data_oyarbide_1211_clasificacion_fog-dew_20260308.csv")
```

# Tabla de observaciones 19:50-21:10 UTC (todos los días 2024)

```{r}
library(dplyr)
library(lubridate)
library(knitr)

tabla_19_50_21_10 <- oya1211_clasif_manual %>%
  mutate(
    hora   = hour(datetime),
    minuto = minute(datetime)
  ) %>%
  filter(
    (hora == 19 & minuto >= 50) |
    (hora == 20) |
    (hora == 21 & minuto <= 10)
  ) %>%
  arrange(datetime) %>%
  transmute(
    fecha       = as.Date(datetime),
    hora_utc    = format(datetime, "%H:%M"),
    niebla_final,
    rocio_final,
    visibilidad,
    goes_niebla = fog_sat,
    clasif_evento
  )

kable(tabla_19_50_21_10, digits = 2)
```

# Proporción de eventos antes y después de la clasificación

Sacando del 01 al 24 de enero.

```{r, fig.width= 12, fig.height= 5}
# Proporción de eventos antes y después de la clasificación
prop_captacion <- oya1211_clasif_2024 %>%
  mutate(
    tipo = case_when(
      fog_cap == 1 & dew_cap == 1 ~ "Niebla + Rocío",
      fog_cap == 1 & dew_cap == 0 ~ "Niebla",
      fog_cap == 0 & dew_cap == 1 ~ "Rocío",
      TRUE                        ~ "Sin evento"
    )
  ) %>%
  count(tipo) %>%
  mutate(
    prop = n / sum(n),
    grupo = "Captación instrumental"
  )


prop_clasificacion <- oya1211_clasif_manual %>%
  mutate(
    tipo = case_when(
      clasif_evento == "NIEBLA"     ~ "Niebla",
      clasif_evento == "ROCIO"      ~ "Rocío",
      clasif_evento == "SIN_EVENTO" ~ "Sin evento",
      TRUE                          ~ NA_character_
    )
  ) %>%
  filter(!is.na(tipo)) %>%
  count(tipo) %>%
  mutate(
    prop = n / sum(n),
    grupo = "Clasificación final"
  )


prop_all <- bind_rows(prop_captacion, prop_clasificacion)


ggplot(prop_all, aes(x = prop, y = tipo, fill = tipo)) +
  geom_col(width = 0.7, color = "grey30") +

  geom_text(
    aes(label = scales::percent(prop, accuracy = 0.01)),
    hjust = -0.05,
    size = 2.5
  ) +

  facet_wrap(~ grupo, scales = "free_y") +

  scale_x_continuous(
    limits = c(0, 1),
    labels = scales::percent_format(accuracy = 0.1),
    expand = expansion(mult = c(0, 0))
  ) +

  scale_fill_manual(
    values = c(
      "Niebla" = "#6baed6",
      "Rocío"  = "#c97a4a",
      "Niebla + Rocío" = "#756bb1",
      "Sin evento" = "#bdbdbd"
    ),
    guide = "none"
  ) +

  labs(
    x = "Proporción del tiempo (año 2024)",
    y = ""
  )
```

### Poster friendly EGU

```{r}
# ============================================================
# Figura compacta para póster: proporción de eventos
# Barras apiladas 100%
# ============================================================

library(tidyverse)
library(scales)

# Orden visual
prop_all_poster <- prop_all %>%
  mutate(
    grupo = factor(
      grupo,
      levels = c("Captación instrumental", "Clasificación final")
    ),
    tipo = factor(
      tipo,
      levels = c("Sin evento", "Rocío", "Niebla + Rocío", "Niebla")
    ),
    label = if_else(
      prop >= 0.015,
      percent(prop, accuracy = 0.1),
      ""
    )
  )

ggplot(prop_all_poster, aes(x = grupo, y = prop, fill = tipo)) +
  
  geom_col(
    width = 0.58,
    color = "white",
    linewidth = 0.7
  ) +
  
  geom_text(
    aes(label = label),
    position = position_stack(vjust = 0.5),
    color = "black",
    size = 5,
    fontface = "bold"
  ) +
  
  coord_flip() +
  
  scale_y_continuous(
    labels = percent_format(accuracy = 1),
    expand = expansion(mult = c(0, 0))
  ) +
  
  scale_fill_manual(
    values = c(
      "Niebla" = "#6baed6",
      "Rocío"  = "#c97a4a",
      "Niebla + Rocío" = "#756bb1",
      "Sin evento" = "#bdbdbd"
    )
  ) +
  
  labs(
    x = "",
    y = "Proporción del tiempo durante 2024",
    fill = "",
    title = "Redistribución de eventos tras la clasificación final"
  ) +
  
  theme(
    plot.title = element_text(face = "bold", size = 18),
    axis.text.y = element_text(face = "bold", size = 15),
    axis.text.x = element_text(size = 13),
    legend.position = "bottom",
    legend.text = element_text(size = 13),
    panel.grid.major.y = element_blank(),
    panel.grid.minor = element_blank()
  )
```

#### Version sin evento

```{r, fig.width= 8, fig.height= 2}
# ============================================================
# Versión compacta: solo eventos de agua
# ============================================================

library(tidyverse)
library(stringr)
library(scales)

prop_eventos_poster <- prop_all %>%
  filter(tipo != "Sin evento") %>%
  mutate(
    group = recode(
      grupo,
      "Captación instrumental" = "Instrumental collection",
      "Clasificación final" = "Final classification"
    ),
    event_type = recode(
      tipo,
      "Rocío" = "Dew",
      "Niebla + Rocío" = "Fog + Dew",
      "Niebla" = "Fog"
    )
  ) %>%
  group_by(group) %>%
  mutate(
    event_prop = prop / sum(prop),
    label = percent(event_prop, accuracy = 0.1)
  ) %>%
  ungroup() %>%
  mutate(
    group = factor(
      group,
      levels = c("Instrumental collection", "Final classification")
    ),
    event_type = factor(
      event_type,
      levels = c("Dew", "Fog + Dew", "Fog")
    )
  )

ggplot(prop_eventos_poster, aes(x = group, y = event_prop, fill = event_type)) +
  
  geom_col(
    #width = 0.6,
    #color = "white",
    #linewidth = 0.8
  ) +
  
  geom_text(
    aes(label = label),
    position = position_stack(vjust = 0.5),
    color = "white",
    size = 3.5,
  ) +
  
  coord_flip() +
  
  scale_x_discrete(labels = function(x) str_wrap(x, width = 15)) +
  
  scale_y_continuous(
  labels = percent_format(accuracy = 1),
  expand = expansion(mult = c(0, 0.02))
) +
  
  scale_fill_manual(
    values = c(
      "Fog" = "#4A90C2",
      "Dew" = "#C47A5A",
      "Fog + Dew" = "#8A86A8")) +
  
  labs(
    x = "",
    y = "Relative occurrence during water collection periods (2024)",
    fill = "") +
  
  theme_classic() +
  theme(legend.position = "bottom")
```

# Distribución anual de cantidad de agua colectada y frecuencia

## P95

```{r, fig.width= 8, fig.height= 5}

library(dplyr)
library(lubridate)
library(ggplot2)
library(scales)

# =========================================================
# 1) BASE: CLASIFICACIÓN FINAL + AGUA DOMINANTE
# =========================================================

df_base <- oya1211_clasif_manual %>%
  mutate(
    mes = month(fecha),
    agua_evento = pmax(
      coalesce(niebla_final, 0),
      coalesce(rocio_final, 0)
    )
  ) %>%
  filter(clasif_evento %in% c("NIEBLA", "ROCIO"))

# =========================================================
# 2) P95 MENSUAL POR TIPO
# =========================================================

res_p95 <- df_base %>%
  group_by(mes, clasif_evento) %>%
  summarise(
    p95_agua = quantile(agua_evento, 0.95, na.rm = TRUE),
    .groups = "drop"
  )

# =========================================================
# 3) FRECUENCIA RELATIVA MENSUAL
# =========================================================

res_freq <- df_base %>%
  count(mes, clasif_evento) %>%
  group_by(mes) %>%
  mutate(
    prop = n / sum(n)
  ) %>%
  ungroup()

# =========================================================
# 4) UNIR
# =========================================================

df_plot <- left_join(
  res_p95,
  res_freq,
  by = c("mes", "clasif_evento")
)

# =========================================================
# 5) ESCALA DOBLE EJE
# =========================================================

max_agua <- max(df_plot$p95_agua, na.rm = TRUE)

# =========================================================
# 6) GRÁFICO
# =========================================================

ggplot(df_plot, aes(x = mes)) +

  geom_col(
    aes(y = p95_agua, fill = clasif_evento),
    position = position_dodge(width = 0.7),
    width = 0.6,
    alpha = 0.8
  ) +

  geom_line(
    aes(y = prop * max_agua,
        color = clasif_evento,
        group = clasif_evento),
    linewidth = 1
  ) +

  geom_point(
    aes(y = prop * max_agua,
        color = clasif_evento),
    size = 2
  ) +

  scale_y_continuous(
    name = "P95 agua dominante (máximo captador)",
    sec.axis = sec_axis(
      ~ . / max_agua,
      name = "Frecuencia relativa mensual",
      labels = percent_format(accuracy = 1)
    )
  ) +

  scale_fill_manual(
    values = c(
      "NIEBLA" = "#6baed6",
      "ROCIO"  = "#c97a4a"
    ),
    name = "Evento"
  ) +

  scale_color_manual(
    values = c(
      "NIEBLA" = "#08519c",
      "ROCIO"  = "#8c2d04"
    ),
    guide = "none"
  ) +

  scale_x_continuous(
    breaks = 1:12,
    labels = month.abb
  ) +

  labs(
    x = "Mes (2024)"
  ) +

  theme_bw(base_size = 11) +
  theme(
    legend.position = "bottom",
    plot.title = element_text(face = "bold")
  )

```

## Promedio captación \>0mL

```{r, fig.width= 8, fig.height= 5}
library(dplyr)
library(lubridate)
library(ggplot2)
library(scales)

# =========================================================
# 1) BASE
# =========================================================

df_base <- oya1211_clasif_manual %>%
  mutate(
    mes = month(fecha),
    agua_evento = pmax(
      coalesce(niebla_final, 0),
      coalesce(rocio_final, 0)
    )
  ) %>%
  filter(clasif_evento %in% c("NIEBLA", "ROCIO"))

# =========================================================
# 2) PROMEDIO MENSUAL SOLO CUANDO HUBO CAPTACIÓN
# =========================================================

res_mean <- df_base %>%
  filter(agua_evento > 0) %>%
  group_by(mes, clasif_evento) %>%
  summarise(
    mean_agua = mean(agua_evento, na.rm = TRUE),
    .groups = "drop"
  )

# =========================================================
# 3) FRECUENCIA RELATIVA MENSUAL
# =========================================================

res_freq <- df_base %>%
  count(mes, clasif_evento) %>%
  group_by(mes) %>%
  mutate(
    prop = n / sum(n)
  ) %>%
  ungroup()

# =========================================================
# 4) UNIR
# =========================================================

df_plot <- left_join(res_mean, res_freq,
                     by = c("mes", "clasif_evento"))

max_agua <- max(df_plot$mean_agua, na.rm = TRUE)

# =========================================================
# 5) GRÁFICO
# =========================================================

ggplot(df_plot, aes(x = mes)) +

  geom_col(
    aes(y = mean_agua, fill = clasif_evento),
    position = position_dodge(width = 0.7),
    width = 0.6,
    alpha = 0.8
  ) +

  geom_line(
    aes(y = prop * max_agua,
        color = clasif_evento,
        group = clasif_evento),
    linewidth = 1
  ) +

  geom_point(
    aes(y = prop * max_agua,
        color = clasif_evento),
    size = 2
  ) +

  scale_y_continuous(
    name = "Promedio agua dominante (solo > 0 mL)",
    sec.axis = sec_axis(
      ~ . / max_agua,
      name = "Frecuencia relativa mensual",
      labels = percent_format(accuracy = 1)
    )
  ) +

  scale_fill_manual(
    values = c("NIEBLA" = "#6baed6",
               "ROCIO"  = "#c97a4a"),
    name = "Evento"
  ) +

  scale_color_manual(
    values = c("NIEBLA" = "#08519c",
               "ROCIO"  = "#8c2d04"),
    guide = "none"
  ) +

  scale_x_continuous(
    breaks = 1:12,
    labels = month.abb
  ) +

  theme_bw(base_size = 11) +
  theme(legend.position = "bottom")

```

### Poster friendly

```{r, fig.width= 7, fig.height= 4}
# =========================================================
# 1) BASE DATA
# =========================================================

df_base <- oya1211_clasif_manual %>%
  mutate(
    month = month(fecha),
    event_type = recode(
      clasif_evento,
      "NIEBLA" = "Fog",
      "ROCIO"  = "Dew"
    ),
    # Valor propio de cada tipo YA CLASIFICADO (GOES + visibilidad):
    # niebla_final si el evento fue clasificado como Fog, rocio_final si
    # fue clasificado como Dew. Antes se usaba pmax(niebla_final, rocio_final)
    # para ambos tipos, lo que podía mezclar la lectura de un captador con
    # el evento clasificado del otro tipo.
    collected_water = case_when(
      event_type == "Fog" ~ coalesce(niebla_final, 0),
      event_type == "Dew" ~ coalesce(rocio_final, 0),
      TRUE ~ NA_real_
    )
  ) %>%
  filter(event_type %in% c("Fog", "Dew"))

# =========================================================
# 2) MONTHLY MEAN WATER COLLECTION > 0 mL
# =========================================================

res_mean <- df_base %>%
  filter(collected_water > 0) %>%
  group_by(month, event_type) %>%
  summarise(
    mean_water = mean(collected_water, na.rm = TRUE),
    .groups = "drop"
  )

# =========================================================
# 3) MONTHLY RELATIVE FREQUENCY
# =========================================================

res_freq <- df_base %>%
  count(month, event_type) %>%
  group_by(month) %>%
  mutate(
    rel_freq = n / sum(n)
  ) %>%
  ungroup()

# =========================================================
# 4) MERGE
# =========================================================

df_plot <- left_join(
  res_mean,
  res_freq,
  by = c("month", "event_type")
)

max_water <- max(df_plot$mean_water, na.rm = TRUE)

# =========================================================
# 5) POSTER-READY PLOT
# =========================================================

ggplot(df_plot, aes(x = month)) +
  
  geom_col(
    aes(y = mean_water, fill = event_type),
    position = position_dodge(width = 0.7),
    width = 0.6,
    alpha = 0.9
  ) +
  
  geom_line(
    aes(
      y = rel_freq * max_water,
      color = event_type,
      group = event_type
    ),
    linewidth = 0.7
  ) +
  
  geom_point(
    aes(
      y = rel_freq * max_water,
      color = event_type
    ),
    size = 1.3
  ) +
  
  scale_y_continuous(
    name = "Mean collected water when > 0 mL",
    sec.axis = sec_axis(
      ~ . / max_water,
      name = "Monthly relative frequency",
      labels = percent_format(accuracy = 1)
    ),
    expand = expansion(mult = c(0, 0.08))
  ) +
  
  scale_fill_manual(
    values = c(
      "Fog" = "#93C5FD",
      "Dew" = "#FCA5A5"
    ),
    name = ""
  ) +
  
  scale_color_manual(
    values = c(
      "Fog" = "#93C5FD",
      "Dew" = "#FCA5A5"
    ),
    name = ""
  ) +
  
  scale_x_continuous(
    breaks = 1:12,
    labels = month.abb
  ) +
  
  labs(
    x = "Month (2024)",
    y = "Mean collected water when > 0 mL",
    fill = "",
    color = ""
  ) +
  
  theme_classic() +
  theme(
    legend.position = "bottom",
    # legend.text = element_text(size = 12),
    # axis.text = element_text(size = 11),
    # axis.title = element_text(size = 12, face = "bold"),
    # axis.title.y.left = element_text(color = "black"),
    # axis.title.y.right = element_text(color = "black"),
    plot.margin = margin(6, 14, 6, 6)
  )
```

### Poster friendly

Mismo estilo "poster friendly" que las figuras anteriores, pero niebla y rocío se grafican por separado (cada uno con su propia escala) en vez de compararlos en un mismo eje, para poder ver bien la diferencia entre ambos. Los datos se usan tal cual, **sin acotar ni excluir valores extremos** (sin winsorizar ni recortar outliers): el promedio mensual es el promedio simple de todos los eventos con captación > 0 mL.

#### Niebla (Fog)

```{r, fig.width= 7, fig.height= 4}
# =========================================================
# 1) BASE DATA — NIEBLA Y ROCÍO (ROCÍO SOLO PARA EL
#    DENOMINADOR COMÚN DE LA FRECUENCIA)
# =========================================================

df_fog <- oya1211_clasif_manual %>%
  filter(clasif_evento == "NIEBLA") %>%
  mutate(
    month = month(fecha),
    collected_water = coalesce(niebla_final, 0)
  )

df_dew <- oya1211_clasif_manual %>%
  filter(clasif_evento == "ROCIO") %>%
  mutate(
    month = month(fecha),
    collected_water = coalesce(rocio_final, 0)
  )

# =========================================================
# 2) MONTHLY MEAN WATER COLLECTED WHEN > 0 mL (SOLO NIEBLA)
# =========================================================

res_mean <- df_fog %>%
  filter(collected_water > 0) %>%
  group_by(month) %>%
  summarise(
    mean_water = mean(collected_water, na.rm = TRUE),
    .groups = "drop"
  )

# =========================================================
# 3) NIEBLA COMO % DEL TOTAL DE EVENTOS DE AGUA ATMOSFÉRICA
#    (NIEBLA + ROCÍO) EN CADA MES
# =========================================================

res_freq <- bind_rows(
  df_fog %>% filter(collected_water > 0) %>% mutate(event_type = "Niebla"),
  df_dew %>% filter(collected_water > 0) %>% mutate(event_type = "Rocío")
) %>%
  count(month, event_type) %>%
  group_by(month) %>%
  mutate(rel_freq = n / sum(n)) %>%
  ungroup() %>%
  filter(event_type == "Niebla")

# =========================================================
# 4) MERGE
# =========================================================

df_plot <- left_join(res_mean, res_freq, by = "month")

max_water <- max(df_plot$mean_water, na.rm = TRUE)

# =========================================================
# 5) POSTER-READY PLOT — FOG ONLY
# =========================================================

ggplot(df_plot, aes(x = month)) +

  geom_col(
    aes(y = mean_water),
    fill = "#93C5FD",
    width = 0.6,
    alpha = 0.9
  ) +

  geom_line(
    aes(y = rel_freq * max_water, group = 1),
    color = "#93C5FD",
    linewidth = 0.7
  ) +

  geom_point(
    aes(y = rel_freq * max_water),
    color = "#93C5FD",
    size = 1.3
  ) +

  scale_y_continuous(
    name = "Mean fog water collected when > 0 mL",
    sec.axis = sec_axis(
      ~ . / max_water,
      name = "Fog share of monthly water events (Fog+Dew)",
      labels = percent_format(accuracy = 1)
    ),
    expand = expansion(mult = c(0, 0.08))
  ) +

  scale_x_continuous(
    breaks = 1:12,
    labels = month.abb
  ) +

  labs(x = "Month (2024)") +

  theme_classic() +
  theme(
    plot.margin = margin(6, 14, 6, 6)
  )
```

#### Rocío (Dew)

```{r, fig.width= 7, fig.height= 4}
# =========================================================
# 1) BASE DATA — NIEBLA Y ROCÍO (NIEBLA SOLO PARA EL
#    DENOMINADOR COMÚN DE LA FRECUENCIA)
# =========================================================

df_fog <- oya1211_clasif_manual %>%
  filter(clasif_evento == "NIEBLA") %>%
  mutate(
    month = month(fecha),
    collected_water = coalesce(niebla_final, 0)
  )

df_dew <- oya1211_clasif_manual %>%
  filter(clasif_evento == "ROCIO") %>%
  mutate(
    month = month(fecha),
    collected_water = coalesce(rocio_final, 0)
  )

# =========================================================
# 2) MONTHLY MEAN WATER COLLECTED WHEN > 0 mL (SOLO ROCÍO)
# =========================================================

res_mean <- df_dew %>%
  filter(collected_water > 0) %>%
  group_by(month) %>%
  summarise(
    mean_water = mean(collected_water, na.rm = TRUE),
    .groups = "drop"
  )

# =========================================================
# 3) ROCÍO COMO % DEL TOTAL DE EVENTOS DE AGUA ATMOSFÉRICA
#    (NIEBLA + ROCÍO) EN CADA MES
# =========================================================

res_freq <- bind_rows(
  df_fog %>% filter(collected_water > 0) %>% mutate(event_type = "Niebla"),
  df_dew %>% filter(collected_water > 0) %>% mutate(event_type = "Rocío")
) %>%
  count(month, event_type) %>%
  group_by(month) %>%
  mutate(rel_freq = n / sum(n)) %>%
  ungroup() %>%
  filter(event_type == "Rocío")

# =========================================================
# 4) MERGE
# =========================================================

df_plot <- left_join(res_mean, res_freq, by = "month")

max_water <- max(df_plot$mean_water, na.rm = TRUE)

# =========================================================
# 5) POSTER-READY PLOT — DEW ONLY
# =========================================================

ggplot(df_plot, aes(x = month)) +

  geom_col(
    aes(y = mean_water),
    fill = "#FCA5A5",
    width = 0.6,
    alpha = 0.9
  ) +

  geom_line(
    aes(y = rel_freq * max_water, group = 1),
    color = "#FCA5A5",
    linewidth = 0.7
  ) +

  geom_point(
    aes(y = rel_freq * max_water),
    color = "#FCA5A5",
    size = 1.3
  ) +

  scale_y_continuous(
    name = "Mean dew water collected when > 0 mL",
    sec.axis = sec_axis(
      ~ . / max_water,
      name = "Dew share of monthly water events (Fog+Dew)",
      labels = percent_format(accuracy = 1)
    ),
    expand = expansion(mult = c(0, 0.08))
  ) +

  scale_x_continuous(
    breaks = 1:12,
    labels = month.abb
  ) +

  labs(x = "Month (2024)") +

  theme_classic() +
  theme(
    plot.margin = margin(6, 14, 6, 6)
  )
```

### Poster friendly (datos brutos, sin clasificación GOES+visibilidad)

Estas figuras usan los datos brutos de `niebla_final` y `rocio_final` directamente desde la base de datos original (`oya1211`), **sin** aplicar la clasificación satelital GOES + visibilidad ni la corrección manual (`oya1211_clasif_manual`) usada en las figuras anteriores. Un registro cuenta como evento de niebla si `niebla_final > 0`, y como evento de rocío si `rocio_final > 0`, sin importar si el algoritmo de clasificación lo confirmó como tal. Mismo estilo "poster friendly", con los datos tal cual (sin acotar outliers).

#### Niebla (Fog)

```{r, fig.width= 7, fig.height= 4}
# =========================================================
# 1) BASE DATA — NIEBLA Y ROCÍO BRUTOS (SIN CLASIFICACIÓN)
# =========================================================

df_fog_bruto <- oya1211 %>%
  mutate(
    datetime = as.POSIXct(datetime, tz = "UTC"),
    month = month(datetime),
    collected_water = niebla_final
  ) %>%
  filter(!is.na(collected_water), collected_water > 0)

df_dew_bruto <- oya1211 %>%
  mutate(
    datetime = as.POSIXct(datetime, tz = "UTC"),
    month = month(datetime),
    collected_water = rocio_final
  ) %>%
  filter(!is.na(collected_water), collected_water > 0)

# =========================================================
# 2) MONTHLY MEAN WATER COLLECTION > 0 mL (SOLO NIEBLA)
# =========================================================

res_mean <- df_fog_bruto %>%
  group_by(month) %>%
  summarise(
    mean_water = mean(collected_water, na.rm = TRUE),
    .groups = "drop"
  )

# =========================================================
# 3) NIEBLA COMO % DEL TOTAL DE EVENTOS BRUTOS DE AGUA
#    ATMOSFÉRICA (NIEBLA + ROCÍO) EN CADA MES
# =========================================================

res_freq <- bind_rows(
  df_fog_bruto %>% mutate(event_type = "Niebla"),
  df_dew_bruto %>% mutate(event_type = "Rocío")
) %>%
  count(month, event_type) %>%
  group_by(month) %>%
  mutate(rel_freq = n / sum(n)) %>%
  ungroup() %>%
  filter(event_type == "Niebla")

# =========================================================
# 4) MERGE
# =========================================================

df_plot <- left_join(res_mean, res_freq, by = "month")

max_water <- max(df_plot$mean_water, na.rm = TRUE)

# =========================================================
# 5) POSTER-READY PLOT — RAW FOG DATA
# =========================================================

ggplot(df_plot, aes(x = month)) +

  geom_col(
    aes(y = mean_water),
    fill = "#93C5FD",
    width = 0.6,
    alpha = 0.9
  ) +

  geom_line(
    aes(y = rel_freq * max_water, group = 1),
    color = "#93C5FD",
    linewidth = 0.7
  ) +

  geom_point(
    aes(y = rel_freq * max_water),
    color = "#93C5FD",
    size = 1.3
  ) +

  scale_y_continuous(
    name = "Mean raw fog water collected when > 0 mL",
    sec.axis = sec_axis(
      ~ . / max_water,
      name = "Fog share of monthly raw water events (Fog+Dew)",
      labels = percent_format(accuracy = 1)
    ),
    expand = expansion(mult = c(0, 0.08))
  ) +

  scale_x_continuous(
    breaks = 1:12,
    labels = month.abb
  ) +

  labs(x = "Month (2024)") +

  theme_classic() +
  theme(
    plot.margin = margin(6, 14, 6, 6)
  )
```

#### Rocío (Dew)

```{r, fig.width= 7, fig.height= 4}
# =========================================================
# 1) BASE DATA — NIEBLA Y ROCÍO BRUTOS (SIN CLASIFICACIÓN)
# =========================================================

df_fog_bruto <- oya1211 %>%
  mutate(
    datetime = as.POSIXct(datetime, tz = "UTC"),
    month = month(datetime),
    collected_water = niebla_final
  ) %>%
  filter(!is.na(collected_water), collected_water > 0)

df_dew_bruto <- oya1211 %>%
  mutate(
    datetime = as.POSIXct(datetime, tz = "UTC"),
    month = month(datetime),
    collected_water = rocio_final
  ) %>%
  filter(!is.na(collected_water), collected_water > 0)

# =========================================================
# 2) MONTHLY MEAN WATER COLLECTION > 0 mL (SOLO ROCÍO)
# =========================================================

res_mean <- df_dew_bruto %>%
  group_by(month) %>%
  summarise(
    mean_water = mean(collected_water, na.rm = TRUE),
    .groups = "drop"
  )

# =========================================================
# 3) ROCÍO COMO % DEL TOTAL DE EVENTOS BRUTOS DE AGUA
#    ATMOSFÉRICA (NIEBLA + ROCÍO) EN CADA MES
# =========================================================

res_freq <- bind_rows(
  df_fog_bruto %>% mutate(event_type = "Niebla"),
  df_dew_bruto %>% mutate(event_type = "Rocío")
) %>%
  count(month, event_type) %>%
  group_by(month) %>%
  mutate(rel_freq = n / sum(n)) %>%
  ungroup() %>%
  filter(event_type == "Rocío")

# =========================================================
# 4) MERGE
# =========================================================

df_plot <- left_join(res_mean, res_freq, by = "month")

max_water <- max(df_plot$mean_water, na.rm = TRUE)

# =========================================================
# 5) POSTER-READY PLOT — RAW DEW DATA
# =========================================================

ggplot(df_plot, aes(x = month)) +

  geom_col(
    aes(y = mean_water),
    fill = "#FCA5A5",
    width = 0.6,
    alpha = 0.9
  ) +

  geom_line(
    aes(y = rel_freq * max_water, group = 1),
    color = "#FCA5A5",
    linewidth = 0.7
  ) +

  geom_point(
    aes(y = rel_freq * max_water),
    color = "#FCA5A5",
    size = 1.3
  ) +

  scale_y_continuous(
    name = "Mean raw dew water collected when > 0 mL",
    sec.axis = sec_axis(
      ~ . / max_water,
      name = "Dew share of monthly raw water events (Fog+Dew)",
      labels = percent_format(accuracy = 1)
    ),
    expand = expansion(mult = c(0, 0.08))
  ) +

  scale_x_continuous(
    breaks = 1:12,
    labels = month.abb
  ) +

  labs(x = "Month (2024)") +

  theme_classic() +
  theme(
    plot.margin = margin(6, 14, 6, 6)
  )
```




# Distribución diaria

## P95

```{r, fig.width= 8, fig.height= 5}
library(dplyr)
library(lubridate)
library(ggplot2)
library(scales)

# =========================================================
# 1) BASE: CLASIFICACIÓN FINAL + AGUA DOMINANTE
# =========================================================

df_base <- oya1211_clasif_manual %>%
  mutate(
    hora = hour(datetime),
    agua_evento = pmax(
      coalesce(niebla_final, 0),
      coalesce(rocio_final, 0)
    )
  ) %>%
  filter(clasif_evento %in% c("NIEBLA", "ROCIO"))

# =========================================================
# 2) P95 POR HORA Y TIPO
# =========================================================

res_p95 <- df_base %>%
  group_by(hora, clasif_evento) %>%
  summarise(
    p95_agua = quantile(agua_evento, 0.95, na.rm = TRUE),
    .groups = "drop"
  )

# =========================================================
# 3) FRECUENCIA RELATIVA POR HORA
# =========================================================

res_freq <- df_base %>%
  count(hora, clasif_evento) %>%
  group_by(hora) %>%
  mutate(
    prop = n / sum(n)
  ) %>%
  ungroup()

# =========================================================
# 4) UNIR
# =========================================================

df_plot <- left_join(
  res_p95,
  res_freq,
  by = c("hora", "clasif_evento")
)

# =========================================================
# 5) ESCALA DOBLE EJE
# =========================================================

max_agua <- max(df_plot$p95_agua, na.rm = TRUE)

# =========================================================
# 6) GRÁFICO
# =========================================================

ggplot(df_plot, aes(x = hora)) +

  geom_col(
    aes(y = p95_agua, fill = clasif_evento),
    position = position_dodge(width = 0.7),
    width = 0.6,
    alpha = 0.8
  ) +

  geom_line(
    aes(y = prop * max_agua,
        color = clasif_evento,
        group = clasif_evento),
    linewidth = 1
  ) +

  geom_point(
    aes(y = prop * max_agua,
        color = clasif_evento),
    size = 2
  ) +

  scale_y_continuous(
    name = "P95 agua dominante (máximo captador)",
    sec.axis = sec_axis(
      ~ . / max_agua,
      name = "Frecuencia relativa por hora",
      labels = percent_format(accuracy = 1)
    )
  ) +

  scale_fill_manual(
    values = c(
      "NIEBLA" = "#6baed6",
      "ROCIO"  = "#c97a4a"
    ),
    name = "Evento"
  ) +

  scale_color_manual(
    values = c(
      "NIEBLA" = "#08519c",
      "ROCIO"  = "#8c2d04"
    ),
    guide = "none"
  ) +

  scale_x_continuous(
    breaks = 0:23
  ) +

  labs(
    x = "Hora (UTC)"
  ) +

  theme_bw(base_size = 11) +
  theme(
    legend.position = "bottom",
    plot.title = element_text(face = "bold")
  )


```

## Promedio captación \>0mL

```{r, fig.width= 8, fig.height= 5}
# =========================================================
# 1) BASE
# =========================================================

df_base <- oya1211_clasif_manual %>%
  mutate(
    hora = hour(datetime),
    agua_evento = pmax(
      coalesce(niebla_final, 0),
      coalesce(rocio_final, 0)
    )
  ) %>%
  filter(clasif_evento %in% c("NIEBLA", "ROCIO"))

# =========================================================
# 2) PROMEDIO POR HORA SOLO CUANDO > 0
# =========================================================

res_mean <- df_base %>%
  filter(agua_evento > 0) %>%
  group_by(hora, clasif_evento) %>%
  summarise(
    mean_agua = mean(agua_evento, na.rm = TRUE),
    .groups = "drop"
  )

# =========================================================
# 3) FRECUENCIA RELATIVA POR HORA
# =========================================================

res_freq <- df_base %>%
  count(hora, clasif_evento) %>%
  group_by(hora) %>%
  mutate(
    prop = n / sum(n)
  ) %>%
  ungroup()

df_plot <- left_join(res_mean, res_freq,
                     by = c("hora", "clasif_evento"))

max_agua <- max(df_plot$mean_agua, na.rm = TRUE)

# =========================================================
# 4) GRÁFICO
# =========================================================

ggplot(df_plot, aes(x = hora)) +

  geom_col(
    aes(y = mean_agua, fill = clasif_evento),
    position = position_dodge(width = 0.7),
    width = 0.6,
    alpha = 0.8
  ) +

  geom_line(
    aes(
      y = prop * max_agua,
      color = clasif_evento,
      group = clasif_evento
    ),
    linewidth = 1
  ) +

  geom_point(
    aes(
      y = prop * max_agua,
      color = clasif_evento
    ),
    size = 2
  ) +

  scale_y_continuous(
    name = "Promedio agua dominante (solo > 0 mL)",
    sec.axis = sec_axis(
      ~ . / max_agua,
      name = "Frecuencia relativa por hora",
      labels = scales::percent_format(accuracy = 1)
    )
  ) +

  scale_fill_manual(
    values = c(
      "NIEBLA" = "#6baed6",
      "ROCIO"  = "#c97a4a"
    ),
    name = "Evento"
  ) +

  scale_color_manual(
    values = c(
      "NIEBLA" = "#08519c",
      "ROCIO"  = "#8c2d04"
    ),
    guide = "none"
  ) +

  scale_x_continuous(
  breaks = 0:23,
  name = "Hora UTC",
  sec.axis = sec_axis(
    transform = ~ .,
    breaks = 0:23,
    labels = (0:23 - 3) %% 24,
    name = "Hora local Chile"
  )
)+

  theme_bw(base_size = 11) +
  theme(
    legend.position = "bottom"
  )

```

### Poster friendly

```{r, fig.width= 7, fig.height= 4}
# =========================================================
# 1) BASE DATA
# =========================================================

df_base <- oya1211_clasif_manual %>%
  mutate(
    hour_utc = hour(datetime),
    event_type = recode(
      clasif_evento,
      "NIEBLA" = "Fog",
      "ROCIO"  = "Dew"
    ),
    # Valor propio de cada tipo YA CLASIFICADO (GOES + visibilidad):
    # niebla_final si el evento fue clasificado como Fog, rocio_final si
    # fue clasificado como Dew. Antes se usaba pmax(niebla_final, rocio_final)
    # para ambos tipos, lo que podía mezclar la lectura de un captador con
    # el evento clasificado del otro tipo.
    collected_water = case_when(
      event_type == "Fog" ~ coalesce(niebla_final, 0),
      event_type == "Dew" ~ coalesce(rocio_final, 0),
      TRUE ~ NA_real_
    )
  ) %>%
  filter(event_type %in% c("Fog", "Dew"))

# =========================================================
# 2) HOURLY MEAN WATER COLLECTION > 0 mL
# =========================================================

res_mean <- df_base %>%
  filter(collected_water > 0) %>%
  group_by(hour_utc, event_type) %>%
  summarise(
    mean_water = mean(collected_water, na.rm = TRUE),
    .groups = "drop"
  )

# =========================================================
# 3) HOURLY RELATIVE FREQUENCY
# =========================================================

res_freq <- df_base %>%
  count(hour_utc, event_type) %>%
  group_by(hour_utc) %>%
  mutate(
    rel_freq = n / sum(n)
  ) %>%
  ungroup()

# =========================================================
# 4) MERGE
# =========================================================

df_plot <- left_join(
  res_mean,
  res_freq,
  by = c("hour_utc", "event_type")
)

max_water <- max(df_plot$mean_water, na.rm = TRUE)

# =========================================================
# 5) POSTER-READY PLOT
# =========================================================

ggplot(df_plot, aes(x = hour_utc)) +
  
  geom_col(
    aes(y = mean_water, fill = event_type),
    position = position_dodge(width = 0.7),
    width = 0.6,
    alpha = 0.9
  ) +
  
  geom_line(
    aes(
      y = rel_freq * max_water,
      color = event_type,
      group = event_type
    ),
    linewidth = 0.7
  ) +
  
  geom_point(
    aes(
      y = rel_freq * max_water,
      color = event_type
    ),
    size = 1.3
  ) +
  
  scale_y_continuous(
    name = "Mean collected water when > 0 mL",
    sec.axis = sec_axis(
      ~ . / max_water,
      name = "Hourly relative frequency",
      labels = percent_format(accuracy = 1)
    ),
    expand = expansion(mult = c(0, 0.08))
  ) +
  
  scale_fill_manual(
    values = c(
      "Fog" = "#93C5FD",
      "Dew" = "#FCA5A5"
    ),
    name = ""
  ) +
  
  scale_color_manual(
    values = c(
      "Fog" = "#93C5FD",
      "Dew" = "#FCA5A5"
    ),
    name = ""
  ) +
  
  scale_x_continuous(
    breaks = 0:23,
    name = "Hour (UTC)",
    sec.axis = sec_axis(
      transform = ~ .,
      breaks = 0:23,
      labels = (0:23 - 3) %% 24,
      name = "Local time (Chile)"
    )
  ) +
  
  labs(
    fill = "",
    color = ""
  ) +
  
  theme_classic() +
  theme(
    legend.position = "bottom",
    # legend.text = element_text(size = 12),
    # axis.text = element_text(size = 10),
    # axis.title = element_text(size = 12, face = "bold"),
    # axis.title.y.left = element_text(color = "black"),
    # axis.title.y.right = element_text(color = "black"),
    # axis.text.x.top = element_text(size = 9),
    # axis.title.x.top = element_text(size = 11, face = "bold"),
    plot.margin = margin(6, 16, 6, 6)
  )
```

### Poster friendly

Mismo estilo "poster friendly", niebla y rocío por separado, con los datos tal cual, **sin acotar ni excluir valores extremos**: el promedio por hora es el promedio simple de todos los eventos con captación > 0 mL.

#### Niebla (Fog)

```{r, fig.width= 7, fig.height= 4}
# =========================================================
# 1) BASE DATA — NIEBLA Y ROCÍO (ROCÍO SOLO PARA EL
#    DENOMINADOR COMÚN DE LA FRECUENCIA)
# =========================================================

df_fog <- oya1211_clasif_manual %>%
  filter(clasif_evento == "NIEBLA") %>%
  mutate(
    hour_utc = hour(datetime),
    collected_water = coalesce(niebla_final, 0)
  )

df_dew <- oya1211_clasif_manual %>%
  filter(clasif_evento == "ROCIO") %>%
  mutate(
    hour_utc = hour(datetime),
    collected_water = coalesce(rocio_final, 0)
  )

# =========================================================
# 2) HOURLY MEAN WATER COLLECTED WHEN > 0 mL (SOLO NIEBLA)
# =========================================================

res_mean <- df_fog %>%
  filter(collected_water > 0) %>%
  group_by(hour_utc) %>%
  summarise(
    mean_water = mean(collected_water, na.rm = TRUE),
    .groups = "drop"
  )

# =========================================================
# 3) NIEBLA COMO % DEL TOTAL DE EVENTOS DE AGUA ATMOSFÉRICA
#    (NIEBLA + ROCÍO) EN CADA HORA
# =========================================================

res_freq <- bind_rows(
  df_fog %>% filter(collected_water > 0) %>% mutate(event_type = "Niebla"),
  df_dew %>% filter(collected_water > 0) %>% mutate(event_type = "Rocío")
) %>%
  count(hour_utc, event_type) %>%
  group_by(hour_utc) %>%
  mutate(rel_freq = n / sum(n)) %>%
  ungroup() %>%
  filter(event_type == "Niebla")

# =========================================================
# 4) MERGE
# =========================================================

df_plot <- left_join(res_mean, res_freq, by = "hour_utc")

max_water <- max(df_plot$mean_water, na.rm = TRUE)

# =========================================================
# 5) POSTER-READY PLOT — FOG ONLY
# =========================================================

ggplot(df_plot, aes(x = hour_utc)) +

  geom_col(
    aes(y = mean_water),
    fill = "#93C5FD",
    width = 0.6,
    alpha = 0.9
  ) +

  geom_line(
    aes(y = rel_freq * max_water, group = 1),
    color = "#93C5FD",
    linewidth = 0.7
  ) +

  geom_point(
    aes(y = rel_freq * max_water),
    color = "#93C5FD",
    size = 1.3
  ) +

  scale_y_continuous(
    name = "Mean fog water collected when > 0 mL",
    sec.axis = sec_axis(
      ~ . / max_water,
      name = "Fog share of hourly water events (Fog+Dew)",
      labels = percent_format(accuracy = 1)
    ),
    expand = expansion(mult = c(0, 0.08))
  ) +

  scale_x_continuous(
    breaks = 0:23,
    name = "Hour (UTC)",
    sec.axis = sec_axis(
      transform = ~ .,
      breaks = 0:23,
      labels = (0:23 - 3) %% 24,
      name = "Local time (Chile)"
    )
  ) +

  theme_classic() +
  theme(
    plot.margin = margin(6, 16, 6, 6)
  )
```

#### Rocío (Dew)

```{r, fig.width= 7, fig.height= 4}
# =========================================================
# 1) BASE DATA — NIEBLA Y ROCÍO (NIEBLA SOLO PARA EL
#    DENOMINADOR COMÚN DE LA FRECUENCIA)
# =========================================================

df_fog <- oya1211_clasif_manual %>%
  filter(clasif_evento == "NIEBLA") %>%
  mutate(
    hour_utc = hour(datetime),
    collected_water = coalesce(niebla_final, 0)
  )

df_dew <- oya1211_clasif_manual %>%
  filter(clasif_evento == "ROCIO") %>%
  mutate(
    hour_utc = hour(datetime),
    collected_water = coalesce(rocio_final, 0)
  )

# =========================================================
# 2) HOURLY MEAN WATER COLLECTED WHEN > 0 mL (SOLO ROCÍO)
# =========================================================

res_mean <- df_dew %>%
  filter(collected_water > 0) %>%
  group_by(hour_utc) %>%
  summarise(
    mean_water = mean(collected_water, na.rm = TRUE),
    .groups = "drop"
  )

# =========================================================
# 3) ROCÍO COMO % DEL TOTAL DE EVENTOS DE AGUA ATMOSFÉRICA
#    (NIEBLA + ROCÍO) EN CADA HORA
# =========================================================

res_freq <- bind_rows(
  df_fog %>% filter(collected_water > 0) %>% mutate(event_type = "Niebla"),
  df_dew %>% filter(collected_water > 0) %>% mutate(event_type = "Rocío")
) %>%
  count(hour_utc, event_type) %>%
  group_by(hour_utc) %>%
  mutate(rel_freq = n / sum(n)) %>%
  ungroup() %>%
  filter(event_type == "Rocío")

# =========================================================
# 4) MERGE
# =========================================================

df_plot <- left_join(res_mean, res_freq, by = "hour_utc")

max_water <- max(df_plot$mean_water, na.rm = TRUE)

# =========================================================
# 5) POSTER-READY PLOT — DEW ONLY
# =========================================================

ggplot(df_plot, aes(x = hour_utc)) +

  geom_col(
    aes(y = mean_water),
    fill = "#FCA5A5",
    width = 0.6,
    alpha = 0.9
  ) +

  geom_line(
    aes(y = rel_freq * max_water, group = 1),
    color = "#FCA5A5",
    linewidth = 0.7
  ) +

  geom_point(
    aes(y = rel_freq * max_water),
    color = "#FCA5A5",
    size = 1.3
  ) +

  scale_y_continuous(
    name = "Mean dew water collected when > 0 mL",
    sec.axis = sec_axis(
      ~ . / max_water,
      name = "Dew share of hourly water events (Fog+Dew)",
      labels = percent_format(accuracy = 1)
    ),
    expand = expansion(mult = c(0, 0.08))
  ) +

  scale_x_continuous(
    breaks = 0:23,
    name = "Hour (UTC)",
    sec.axis = sec_axis(
      transform = ~ .,
      breaks = 0:23,
      labels = (0:23 - 3) %% 24,
      name = "Local time (Chile)"
    )
  ) +

  theme_classic() +
  theme(
    plot.margin = margin(6, 16, 6, 6)
  )
```

### Poster friendly (datos brutos, sin clasificación GOES+visibilidad)

Misma lógica que en la distribución anual: se usan los datos brutos de `niebla_final` y `rocio_final` directamente desde `oya1211`, sin clasificación satelital ni corrección manual. Mismo estilo "poster friendly", con los datos tal cual.

#### Niebla (Fog)

```{r, fig.width= 7, fig.height= 4}
# =========================================================
# 1) BASE DATA — NIEBLA Y ROCÍO BRUTOS (SIN CLASIFICACIÓN)
# =========================================================

df_fog_bruto <- oya1211 %>%
  mutate(
    datetime = as.POSIXct(datetime, tz = "UTC"),
    hour_utc = hour(datetime),
    collected_water = niebla_final
  ) %>%
  filter(!is.na(collected_water), collected_water > 0)

df_dew_bruto <- oya1211 %>%
  mutate(
    datetime = as.POSIXct(datetime, tz = "UTC"),
    hour_utc = hour(datetime),
    collected_water = rocio_final
  ) %>%
  filter(!is.na(collected_water), collected_water > 0)

# =========================================================
# 2) HOURLY MEAN WATER COLLECTION > 0 mL (SOLO NIEBLA)
# =========================================================

res_mean <- df_fog_bruto %>%
  group_by(hour_utc) %>%
  summarise(
    mean_water = mean(collected_water, na.rm = TRUE),
    .groups = "drop"
  )

# =========================================================
# 3) NIEBLA COMO % DEL TOTAL DE EVENTOS BRUTOS DE AGUA
#    ATMOSFÉRICA (NIEBLA + ROCÍO) EN CADA HORA
# =========================================================

res_freq <- bind_rows(
  df_fog_bruto %>% mutate(event_type = "Niebla"),
  df_dew_bruto %>% mutate(event_type = "Rocío")
) %>%
  count(hour_utc, event_type) %>%
  group_by(hour_utc) %>%
  mutate(rel_freq = n / sum(n)) %>%
  ungroup() %>%
  filter(event_type == "Niebla")

# =========================================================
# 4) MERGE
# =========================================================

df_plot <- left_join(res_mean, res_freq, by = "hour_utc")

max_water <- max(df_plot$mean_water, na.rm = TRUE)

# =========================================================
# 5) POSTER-READY PLOT — RAW FOG DATA
# =========================================================

ggplot(df_plot, aes(x = hour_utc)) +

  geom_col(
    aes(y = mean_water),
    fill = "#93C5FD",
    width = 0.6,
    alpha = 0.9
  ) +

  geom_line(
    aes(y = rel_freq * max_water, group = 1),
    color = "#93C5FD",
    linewidth = 0.7
  ) +

  geom_point(
    aes(y = rel_freq * max_water),
    color = "#93C5FD",
    size = 1.3
  ) +

  scale_y_continuous(
    name = "Mean raw fog water collected when > 0 mL",
    sec.axis = sec_axis(
      ~ . / max_water,
      name = "Fog share of hourly raw water events (Fog+Dew)",
      labels = percent_format(accuracy = 1)
    ),
    expand = expansion(mult = c(0, 0.08))
  ) +

  scale_x_continuous(
    breaks = 0:23,
    name = "Hour (UTC)",
    sec.axis = sec_axis(
      transform = ~ .,
      breaks = 0:23,
      labels = (0:23 - 3) %% 24,
      name = "Local time (Chile)"
    )
  ) +

  theme_classic() +
  theme(
    plot.margin = margin(6, 16, 6, 6)
  )
```

#### Rocío (Dew)

```{r, fig.width= 7, fig.height= 4}
# =========================================================
# 1) BASE DATA — NIEBLA Y ROCÍO BRUTOS (SIN CLASIFICACIÓN)
# =========================================================

df_fog_bruto <- oya1211 %>%
  mutate(
    datetime = as.POSIXct(datetime, tz = "UTC"),
    hour_utc = hour(datetime),
    collected_water = niebla_final
  ) %>%
  filter(!is.na(collected_water), collected_water > 0)

df_dew_bruto <- oya1211 %>%
  mutate(
    datetime = as.POSIXct(datetime, tz = "UTC"),
    hour_utc = hour(datetime),
    collected_water = rocio_final
  ) %>%
  filter(!is.na(collected_water), collected_water > 0)

# =========================================================
# 2) HOURLY MEAN WATER COLLECTION > 0 mL (SOLO ROCÍO)
# =========================================================

res_mean <- df_dew_bruto %>%
  group_by(hour_utc) %>%
  summarise(
    mean_water = mean(collected_water, na.rm = TRUE),
    .groups = "drop"
  )

# =========================================================
# 3) ROCÍO COMO % DEL TOTAL DE EVENTOS BRUTOS DE AGUA
#    ATMOSFÉRICA (NIEBLA + ROCÍO) EN CADA HORA
# =========================================================

res_freq <- bind_rows(
  df_fog_bruto %>% mutate(event_type = "Niebla"),
  df_dew_bruto %>% mutate(event_type = "Rocío")
) %>%
  count(hour_utc, event_type) %>%
  group_by(hour_utc) %>%
  mutate(rel_freq = n / sum(n)) %>%
  ungroup() %>%
  filter(event_type == "Rocío")

# =========================================================
# 4) MERGE
# =========================================================

df_plot <- left_join(res_mean, res_freq, by = "hour_utc")

max_water <- max(df_plot$mean_water, na.rm = TRUE)

# =========================================================
# 5) POSTER-READY PLOT — RAW DEW DATA
# =========================================================

ggplot(df_plot, aes(x = hour_utc)) +

  geom_col(
    aes(y = mean_water),
    fill = "#FCA5A5",
    width = 0.6,
    alpha = 0.9
  ) +

  geom_line(
    aes(y = rel_freq * max_water, group = 1),
    color = "#FCA5A5",
    linewidth = 0.7
  ) +

  geom_point(
    aes(y = rel_freq * max_water),
    color = "#FCA5A5",
    size = 1.3
  ) +

  scale_y_continuous(
    name = "Mean raw dew water collected when > 0 mL",
    sec.axis = sec_axis(
      ~ . / max_water,
      name = "Dew share of hourly raw water events (Fog+Dew)",
      labels = percent_format(accuracy = 1)
    ),
    expand = expansion(mult = c(0, 0.08))
  ) +

  scale_x_continuous(
    breaks = 0:23,
    name = "Hour (UTC)",
    sec.axis = sec_axis(
      transform = ~ .,
      breaks = 0:23,
      labels = (0:23 - 3) %% 24,
      name = "Local time (Chile)"
    )
  ) +

  theme_classic() +
  theme(
    plot.margin = margin(6, 16, 6, 6)
  )
```




```{r}
# guardando BD con clasificación corregida manualmente:

#write_csv(oya1211_clasif_manual, "data/data_oyarbide_aeropuerto_all_clasificada_20260308.csv")
```

# Comparación: sin clasificación vs con clasificación (GOES + visibilidad)

Figura de 4 paneles (2 filas x 2 columnas) que resume, en una sola imagen, la comparación entre usar los datos brutos de `niebla_final`/`rocio_final` (columna "Sin clasificación") y usar la clasificación GOES + visibilidad con corrección manual (columna "Con clasificación", `oya1211_clasif_manual`). Las filas separan Niebla (arriba) y Rocío (abajo). Mismos colores y fondo que las figuras "poster friendly" (`theme_classic()`, niebla en azul `#93C5FD`, rocío en rojo `#FCA5A5`), sin acotar outliers (datos tal cual).

Cada uno de los 4 paneles es una figura "poster friendly" completa e independiente, con su propio eje Y primario (agua promedio) y su propio **eje secundario real de 0% a 100%** para la línea de frecuencia relativa. Esa frecuencia es la cantidad de eventos de niebla (o de rocío) de ese mes/hora, dividida por el **total de eventos de agua atmosférica de ese mismo mes/hora** (niebla + rocío juntos, dentro de la misma columna/clasificación) — no la frecuencia del tipo respecto a sí mismo a lo largo del año. Los 4 paneles se combinan en una sola figura con el paquete `patchwork` (en vez de `facet_grid`), porque `facet_grid` no permite un eje secundario 0-100% independiente por panel cuando las escalas son libres (`scales = "free_y"`).

## Distribución anual

```{r, fig.width= 11, fig.height= 7}
library(patchwork)

# =========================================================
# 1) FUNCIÓN AUXILIAR: UN PANEL "POSTER FRIENDLY" MENSUAL
# =========================================================

make_panel_annual <- function(df, freq_table, event_label, color, title) {

  res_mean <- df %>%
    filter(collected_water > 0) %>%
    group_by(month) %>%
    summarise(mean_water = mean(collected_water, na.rm = TRUE), .groups = "drop")

  res_freq <- freq_table %>%
    filter(event_type == event_label) %>%
    select(month, rel_freq)

  df_plot <- left_join(res_mean, res_freq, by = "month")

  max_water <- max(df_plot$mean_water, na.rm = TRUE)

  ggplot(df_plot, aes(x = month)) +

    geom_col(
      aes(y = mean_water),
      fill = color,
      width = 0.6,
      alpha = 0.9
    ) +

    geom_line(
      aes(y = rel_freq * max_water, group = 1),
      color = color,
      linewidth = 0.7
    ) +

    geom_point(
      aes(y = rel_freq * max_water),
      color = color,
      size = 1.3
    ) +

    scale_y_continuous(
      name = "Mean water (mL)",
      sec.axis = sec_axis(
        ~ . / max_water,
        breaks = seq(0, 1, 0.25),
        labels = percent_format(accuracy = 1),
        name = "Share of monthly water events (Fog+Dew)"
      )
    ) +

    scale_x_continuous(
      breaks = 1:12,
      labels = month.abb
    ) +

    labs(title = title, x = NULL) +

    theme_classic(base_size = 9) +
    theme(
      plot.title = element_text(size = 9, face = "bold"),
      axis.text.x = element_text(size = 6)
    )
}

# =========================================================
# 2) BASE DATA — NIEBLA Y ROCÍO, BRUTOS Y CLASIFICADOS
# =========================================================

df_fog_bruto <- oya1211 %>%
  mutate(
    datetime = as.POSIXct(datetime, tz = "UTC"),
    month = month(datetime),
    collected_water = niebla_final
  ) %>%
  filter(!is.na(collected_water))

df_fog_clasif <- oya1211_clasif_manual %>%
  filter(clasif_evento == "NIEBLA") %>%
  mutate(month = month(fecha), collected_water = coalesce(niebla_final, 0))

df_dew_bruto <- oya1211 %>%
  mutate(
    datetime = as.POSIXct(datetime, tz = "UTC"),
    month = month(datetime),
    collected_water = rocio_final
  ) %>%
  filter(!is.na(collected_water))

df_dew_clasif <- oya1211_clasif_manual %>%
  filter(clasif_evento == "ROCIO") %>%
  mutate(month = month(fecha), collected_water = coalesce(rocio_final, 0))

# =========================================================
# 3) FRECUENCIA: NIEBLA Y ROCÍO COMO % DEL TOTAL DE EVENTOS
#    DE AGUA ATMOSFÉRICA (NIEBLA + ROCÍO) EN CADA MES,
#    CALCULADA POR SEPARADO PARA CADA CLASIFICACIÓN
# =========================================================

freq_bruto <- bind_rows(
  df_fog_bruto %>% filter(collected_water > 0) %>% mutate(event_type = "Niebla"),
  df_dew_bruto %>% filter(collected_water > 0) %>% mutate(event_type = "Rocío")
) %>%
  count(month, event_type) %>%
  group_by(month) %>%
  mutate(rel_freq = n / sum(n)) %>%
  ungroup()

freq_clasif <- bind_rows(
  df_fog_clasif %>% filter(collected_water > 0) %>% mutate(event_type = "Niebla"),
  df_dew_clasif %>% filter(collected_water > 0) %>% mutate(event_type = "Rocío")
) %>%
  count(month, event_type) %>%
  group_by(month) %>%
  mutate(rel_freq = n / sum(n)) %>%
  ungroup()

# =========================================================
# 4) 4 PANELES + COMBINAR CON PATCHWORK
# =========================================================

p1 <- make_panel_annual(df_fog_bruto,  freq_bruto,  "Niebla", "#93C5FD", "Niebla — Sin clasificación")
p2 <- make_panel_annual(df_fog_clasif, freq_clasif, "Niebla", "#93C5FD", "Niebla — Con clasificación (GOES + visibilidad)")
p3 <- make_panel_annual(df_dew_bruto,  freq_bruto,  "Rocío",  "#FCA5A5", "Rocío — Sin clasificación")
p4 <- make_panel_annual(df_dew_clasif, freq_clasif, "Rocío",  "#FCA5A5", "Rocío — Con clasificación (GOES + visibilidad)")

(p1 | p2) / (p3 | p4)
```

## Distribución diaria

```{r, fig.width= 11, fig.height= 7}
# =========================================================
# 1) FUNCIÓN AUXILIAR: UN PANEL "POSTER FRIENDLY" HORARIO
# =========================================================

make_panel_daily <- function(df, freq_table, event_label, color, title) {

  res_mean <- df %>%
    filter(collected_water > 0) %>%
    group_by(hour_utc) %>%
    summarise(mean_water = mean(collected_water, na.rm = TRUE), .groups = "drop")

  res_freq <- freq_table %>%
    filter(event_type == event_label) %>%
    select(hour_utc, rel_freq)

  df_plot <- left_join(res_mean, res_freq, by = "hour_utc")

  max_water <- max(df_plot$mean_water, na.rm = TRUE)

  ggplot(df_plot, aes(x = hour_utc)) +

    geom_col(
      aes(y = mean_water),
      fill = color,
      width = 0.7,
      alpha = 0.9
    ) +

    geom_line(
      aes(y = rel_freq * max_water, group = 1),
      color = color,
      linewidth = 0.6
    ) +

    geom_point(
      aes(y = rel_freq * max_water),
      color = color,
      size = 1
    ) +

    scale_y_continuous(
      name = "Mean water (mL)",
      sec.axis = sec_axis(
        ~ . / max_water,
        breaks = seq(0, 1, 0.25),
        labels = percent_format(accuracy = 1),
        name = "Share of hourly water events (Fog+Dew)"
      )
    ) +

    scale_x_continuous(
      breaks = seq(0, 23, 4),
      name = "Hour (UTC)"
    ) +

    labs(title = title) +

    theme_classic(base_size = 9) +
    theme(
      plot.title = element_text(size = 9, face = "bold"),
      axis.text.x = element_text(size = 6)
    )
}

# =========================================================
# 2) BASE DATA — NIEBLA Y ROCÍO, BRUTOS Y CLASIFICADOS
# =========================================================

df_fog_bruto <- oya1211 %>%
  mutate(
    datetime = as.POSIXct(datetime, tz = "UTC"),
    hour_utc = hour(datetime),
    collected_water = niebla_final
  ) %>%
  filter(!is.na(collected_water))

df_fog_clasif <- oya1211_clasif_manual %>%
  filter(clasif_evento == "NIEBLA") %>%
  mutate(hour_utc = hour(datetime), collected_water = coalesce(niebla_final, 0))

df_dew_bruto <- oya1211 %>%
  mutate(
    datetime = as.POSIXct(datetime, tz = "UTC"),
    hour_utc = hour(datetime),
    collected_water = rocio_final
  ) %>%
  filter(!is.na(collected_water))

df_dew_clasif <- oya1211_clasif_manual %>%
  filter(clasif_evento == "ROCIO") %>%
  mutate(hour_utc = hour(datetime), collected_water = coalesce(rocio_final, 0))

# =========================================================
# 3) FRECUENCIA: NIEBLA Y ROCÍO COMO % DEL TOTAL DE EVENTOS
#    DE AGUA ATMOSFÉRICA (NIEBLA + ROCÍO) EN CADA HORA,
#    CALCULADA POR SEPARADO PARA CADA CLASIFICACIÓN
# =========================================================

freq_bruto <- bind_rows(
  df_fog_bruto %>% filter(collected_water > 0) %>% mutate(event_type = "Niebla"),
  df_dew_bruto %>% filter(collected_water > 0) %>% mutate(event_type = "Rocío")
) %>%
  count(hour_utc, event_type) %>%
  group_by(hour_utc) %>%
  mutate(rel_freq = n / sum(n)) %>%
  ungroup()

freq_clasif <- bind_rows(
  df_fog_clasif %>% filter(collected_water > 0) %>% mutate(event_type = "Niebla"),
  df_dew_clasif %>% filter(collected_water > 0) %>% mutate(event_type = "Rocío")
) %>%
  count(hour_utc, event_type) %>%
  group_by(hour_utc) %>%
  mutate(rel_freq = n / sum(n)) %>%
  ungroup()

# =========================================================
# 4) 4 PANELES + COMBINAR CON PATCHWORK
# =========================================================

p1 <- make_panel_daily(df_fog_bruto,  freq_bruto,  "Niebla", "#93C5FD", "Niebla — Sin clasificación")
p2 <- make_panel_daily(df_fog_clasif, freq_clasif, "Niebla", "#93C5FD", "Niebla — Con clasificación (GOES + visibilidad)")
p3 <- make_panel_daily(df_dew_bruto,  freq_bruto,  "Rocío",  "#FCA5A5", "Rocío — Sin clasificación")
p4 <- make_panel_daily(df_dew_clasif, freq_clasif, "Rocío",  "#FCA5A5", "Rocío — Con clasificación (GOES + visibilidad)")

(p1 | p2) / (p3 | p4)
```
