---
title: "Eventos de niebla y rocío — Estación OYA_1211"
author: "Francisca Muñoz Narbona"
lang: es
format: docx
editor: visual
editor_options:
  chunk_output_type: console
knitr:
  opts_chunk:
    echo: false
    message: false
    warning: false
    dpi: 300
---

```{r}
#| label: setup

library(tidyverse)
library(lubridate)
library(scales)
library(patchwork)
library(knitr)

dat_raw <- read_csv(
  "../data/data_oyarbide_aeropuerto_all_20260308.csv",
  col_types = cols(datetime = col_character()),
  show_col_types = FALSE
)

# --- 1. Selección de estación ------------------------------------------

oya <- dat_raw %>%
  filter(estacion == "OYA_1211") %>%
  mutate(datetime = ymd_hms(datetime, tz = "UTC"))

n_total_raw <- nrow(oya)

# niebla_final / rocio_final son la cantidad de agua acumulada (mm o mL,
# coalescida entre ambos sensores) en cada registro de 10 min; un valor
# > 0 indica que hubo evento. Se excluyen los registros sin dato (NA) en
# alguna de las dos columnas, ya que no permiten clasificar el instante.

oya <- oya %>% filter(!is.na(niebla_final), !is.na(rocio_final))
n_excluidas_na <- n_total_raw - nrow(oya)

meses_es <- c("Ene", "Feb", "Mar", "Abr", "May", "Jun",
              "Jul", "Ago", "Sep", "Oct", "Nov", "Dic")

oya <- oya %>%
  mutate(
    niebla_final = as.numeric(niebla_final),
    rocio_final  = as.numeric(rocio_final),
    hay_niebla   = niebla_final > 0,
    hay_rocio    = rocio_final  > 0,
    tipo_evento  = case_when(
      hay_niebla &  hay_rocio  ~ "Ambos",
      hay_niebla & !hay_rocio  ~ "Niebla",
      !hay_niebla &  hay_rocio ~ "Rocío",
      TRUE                     ~ "Sin evento"
    ),
    tipo_evento = factor(
      tipo_evento,
      levels = c("Niebla", "Rocío", "Ambos", "Sin evento")
    ),
    mes_num = month(datetime),
    mes     = factor(meses_es[mes_num], levels = meses_es),
    hora_num = hour(datetime)
  )

# Etiquetas del eje superior de hora local en Chile, para las figuras
# horarias. Todas las horas del año se agrupan por hora UTC (eje inferior);
# el eje superior traduce cada hora UTC a su hora local aproximada en
# Chile continental asumiendo horario de verano (UTC-3), vigente la mayor
# parte del año 2024 (01-ene al 07-abr y 09-sep al 31-dic). Durante el
# horario de invierno (08-abr al 08-sep 2024, UTC-4) la hora real es 1 h
# menos que la indicada en este eje.
chile_hour_labels <- sprintf("%02d", (0:23 - 3) %% 24)

# --- Paleta y tema comunes ----------------------------------------------
# Validada con scripts/validate_palette.js (skill dataviz): las 3 combinaciones
# adyacentes (Niebla-Rocío, Rocío-Ambos) pasan los umbrales CVD y de contraste.
# "Sin evento" usa un gris neutro (falla deliberadamente el piso de croma:
# representa ausencia de evento, no una categoría de color equivalente),
# reforzado con etiquetas de valor directas.

col_evento <- c(
  "Niebla"     = "#4292c6",
  "Rocío"      = "#c97a4a",
  "Ambos"      = "#756bb1",
  "Sin evento" = "#969696"
)

tema_fig <- theme_classic(base_size = 10) +
  theme(
    plot.title    = element_text(face = "bold", size = 11),
    plot.subtitle = element_text(size = 9, color = "#52514e"),
    legend.title  = element_blank(),
    legend.position = "bottom",
    axis.text.x   = element_text(size = 8),
    axis.line     = element_line(color = "#c3c2b7"),
    axis.ticks    = element_line(color = "#c3c2b7")
  )
```

# Estación OYA_1211 — 2024

Se analizan `r comma(n_total_raw)` registros a intervalos de 10 minutos para la
estación OYA_1211 durante el año 2024. Se excluyeron `r n_excluidas_na`
registro(s) sin dato válido en `niebla_final` o `rocio_final`, quedando
`r comma(nrow(oya))` registros clasificables.

Un registro se clasifica como **Niebla** si `niebla_final > 0` y
`rocio_final == 0`; **Rocío** si ocurre lo inverso; **Ambos** si ambas
columnas son mayores a 0 en el mismo instante; y **Sin evento** en caso
contrario.

## Distribución bruta de eventos

```{r}
#| label: fig-bruto
#| fig-cap: "Distribución bruta (%) de eventos de niebla, rocío, ambos y sin evento — Estación OYA_1211, 2024."
#| fig-width: 7
#| fig-height: 4.5

fig1_df <- oya %>%
  count(tipo_evento, name = "n") %>%
  mutate(pct = n / sum(n) * 100)

ggplot(fig1_df, aes(x = tipo_evento, y = pct, fill = tipo_evento)) +
  geom_col(width = 0.6) +
  geom_text(
    aes(label = sprintf("%.1f%%", pct)),
    vjust = -0.5, size = 3.2, color = "#0b0b0b"
  ) +
  scale_fill_manual(values = col_evento, guide = "none") +
  scale_y_continuous(
    labels = label_number(suffix = "%"),
    expand = expansion(mult = c(0, 0.14))
  ) +
  labs(
    title = "Distribución bruta de eventos",
    subtitle = paste0("n = ", comma(nrow(oya)), " registros de 10 min"),
    x = NULL, y = "% del total de registros"
  ) +
  tema_fig
```

**Figura 1.** `r sprintf("%.1f%%", fig1_df$pct[fig1_df$tipo_evento == "Sin evento"])`
de los registros no presenta niebla ni rocío. Entre los registros con evento de
agua atmosférica, la niebla es la condición más frecuente
(`r sprintf("%.1f%%", fig1_df$pct[fig1_df$tipo_evento == "Niebla"])` del total),
seguida por los eventos simultáneos de niebla y rocío
(`r sprintf("%.1f%%", fig1_df$pct[fig1_df$tipo_evento == "Ambos"])`) y por el
rocío puro (`r sprintf("%.1f%%", fig1_df$pct[fig1_df$tipo_evento == "Rocío"])`).

## Cantidad de agua acumulada por evento (promedio mensual)

Para cada mes se promedian únicamente los registros con valor mayor a 0. En
los registros clasificados como **Ambos**, se muestran por separado el
componente de niebla (`niebla_final`) y el de rocío (`rocio_final`), ya que
ambos sensores pueden acumular cantidades distintas en el mismo instante.

```{r}
#| label: agua-mensual

mes_levels <- factor(meses_es, levels = meses_es)

media_mensual <- function(df, fuente_label) {
  df %>%
    filter(valor > 0) %>%
    group_by(mes) %>%
    summarise(media = mean(valor), n_obs = n(), .groups = "drop") %>%
    complete(mes = mes_levels, fill = list(media = NA_real_, n_obs = 0)) %>%
    mutate(fuente = fuente_label)
}

agua_mensual <- bind_rows(
  media_mensual(
    oya %>% filter(tipo_evento == "Niebla") %>% transmute(mes, valor = niebla_final),
    "Niebla"
  ) %>% mutate(panel = "Niebla"),
  media_mensual(
    oya %>% filter(tipo_evento == "Rocío") %>% transmute(mes, valor = rocio_final),
    "Rocío"
  ) %>% mutate(panel = "Rocío"),
  media_mensual(
    oya %>% filter(tipo_evento == "Ambos") %>% transmute(mes, valor = niebla_final),
    "Niebla"
  ) %>% mutate(panel = "Ambos"),
  media_mensual(
    oya %>% filter(tipo_evento == "Ambos") %>% transmute(mes, valor = rocio_final),
    "Rocío"
  ) %>% mutate(panel = "Ambos")
) %>%
  mutate(
    panel  = factor(panel, levels = c("Niebla", "Rocío", "Ambos")),
    fuente = factor(fuente, levels = c("Niebla", "Rocío"))
  )
```

```{r}
#| label: fig-agua-mensual
#| fig-cap: "Promedio mensual de agua acumulada (mm/mL) en eventos con valor > 0, por tipo de evento — Estación OYA_1211, 2024."
#| fig-width: 9
#| fig-height: 4.2

ggplot(agua_mensual, aes(x = mes, y = media, fill = fuente)) +
  geom_col(position = position_dodge(width = 0.75), width = 0.65,
           color = "#fcfcfb", linewidth = 0.2) +
  facet_wrap(~panel, nrow = 1) +
  scale_fill_manual(values = col_evento[c("Niebla", "Rocío")]) +
  scale_y_continuous(expand = expansion(mult = c(0, 0.1))) +
  labs(
    title = "Agua acumulada promedio por evento (valores > 0)",
    subtitle = "Coalescido de sensores en mm y mL (niebla_final / rocio_final)",
    x = NULL, y = "Agua acumulada promedio (mm/mL)"
  ) +
  tema_fig +
  theme(strip.background = element_rect(fill = "#f9f9f7", color = NA),
        strip.text = element_text(face = "bold"))
```

**Figura 2.** Barras vacías indican meses sin registros de ese tipo de
evento en el período analizado.

## Frecuencia mensual de eventos de agua atmosférica

Se calcula como el % que representan las filas de cada tipo de evento
(niebla, rocío, ambos) respecto al total de filas con algún evento de agua
atmosférica en ese mes (se excluye "Sin evento" del denominador).

```{r}
#| label: fig-frecuencia-mensual
#| fig-cap: "Frecuencia mensual (%) de niebla, rocío y ambos, como proporción del total de eventos de agua atmosférica de cada mes — Estación OYA_1211, 2024."
#| fig-width: 9
#| fig-height: 4.5

tipos_agua <- factor(c("Niebla", "Rocío", "Ambos"), levels = c("Niebla", "Rocío", "Ambos"))

freq_mensual <- oya %>%
  filter(tipo_evento != "Sin evento") %>%
  mutate(tipo_evento = factor(as.character(tipo_evento), levels = levels(tipos_agua))) %>%
  count(mes, tipo_evento, .drop = FALSE) %>%
  complete(mes = mes_levels, tipo_evento = tipos_agua, fill = list(n = 0)) %>%
  group_by(mes) %>%
  mutate(
    total_mes = sum(n),
    pct = if_else(total_mes > 0, n / total_mes * 100, NA_real_)
  ) %>%
  ungroup()

ggplot(freq_mensual, aes(x = mes, y = pct, fill = tipo_evento)) +
  geom_col(width = 0.7, color = "#fcfcfb", linewidth = 0.3) +
  scale_fill_manual(values = col_evento[c("Niebla", "Rocío", "Ambos")]) +
  scale_y_continuous(
    labels = label_number(suffix = "%"),
    expand = expansion(mult = c(0, 0.05))
  ) +
  labs(
    title = "Composición mensual de eventos de agua atmosférica",
    subtitle = "% respecto al total de eventos niebla + rocío + ambos de cada mes",
    x = NULL, y = "% del total de eventos de agua atmosférica"
  ) +
  tema_fig
```

**Figura 3.** Cada barra suma 100% de los eventos de agua atmosférica de ese
mes (niebla + rocío + ambos); no incluye los registros "Sin evento".

## Cantidad de agua acumulada por evento (promedio horario)

Mismo análisis que la Figura 2, pero agregando todas las observaciones del
año por hora del día (00 a 23 h), para describir el ciclo diario de niebla y
rocío. Igual que antes, se promedian únicamente los registros con valor
mayor a 0 y, en **Ambos**, se muestran por separado el componente de niebla
y el de rocío.

```{r}
#| label: agua-horaria

hora_levels <- 0:23

media_horaria <- function(df, fuente_label) {
  df %>%
    filter(valor > 0) %>%
    group_by(hora_num) %>%
    summarise(media = mean(valor), n_obs = n(), .groups = "drop") %>%
    complete(hora_num = hora_levels, fill = list(media = NA_real_, n_obs = 0)) %>%
    mutate(fuente = fuente_label)
}

agua_horaria <- bind_rows(
  media_horaria(
    oya %>% filter(tipo_evento == "Niebla") %>% transmute(hora_num, valor = niebla_final),
    "Niebla"
  ) %>% mutate(panel = "Niebla"),
  media_horaria(
    oya %>% filter(tipo_evento == "Rocío") %>% transmute(hora_num, valor = rocio_final),
    "Rocío"
  ) %>% mutate(panel = "Rocío"),
  media_horaria(
    oya %>% filter(tipo_evento == "Ambos") %>% transmute(hora_num, valor = niebla_final),
    "Niebla"
  ) %>% mutate(panel = "Ambos"),
  media_horaria(
    oya %>% filter(tipo_evento == "Ambos") %>% transmute(hora_num, valor = rocio_final),
    "Rocío"
  ) %>% mutate(panel = "Ambos")
) %>%
  mutate(
    panel  = factor(panel, levels = c("Niebla", "Rocío", "Ambos")),
    fuente = factor(fuente, levels = c("Niebla", "Rocío"))
  )
```

```{r}
#| label: fig-agua-horaria
#| fig-cap: "Promedio horario de agua acumulada (mm/mL) en eventos con valor > 0, por tipo de evento — Estación OYA_1211, 2024 (todas las horas del año agrupadas por hora del día; eje superior en hora local aproximada de Chile)."
#| fig-width: 9
#| fig-height: 4.4

ggplot(agua_horaria, aes(x = hora_num, y = media, fill = fuente)) +
  geom_col(position = position_dodge(width = 0.75), width = 0.65,
           color = "#fcfcfb", linewidth = 0.2) +
  facet_wrap(~panel, nrow = 1) +
  scale_fill_manual(values = col_evento[c("Niebla", "Rocío")]) +
  scale_x_continuous(
    breaks = 0:23,
    labels = sprintf("%02d", 0:23),
    sec.axis = sec_axis(
      transform = ~ .,
      breaks = 0:23,
      labels = chile_hour_labels,
      name = "Hora local Chile (aprox., UTC-3)"
    )
  ) +
  scale_y_continuous(expand = expansion(mult = c(0, 0.1))) +
  labs(
    title = "Agua acumulada promedio por evento (valores > 0)",
    subtitle = "Coalescido de sensores en mm y mL (niebla_final / rocio_final)",
    x = "Hora del día (UTC)", y = "Agua acumulada promedio (mm/mL)"
  ) +
  tema_fig +
  theme(strip.background = element_rect(fill = "#f9f9f7", color = NA),
        strip.text = element_text(face = "bold"),
        axis.text.x = element_text(size = 6, angle = 0),
        axis.text.x.top = element_text(size = 6))
```

**Figura 4.** Barras vacías indican horas sin registros de ese tipo de evento
en el período analizado. Eje inferior en hora UTC; eje superior en hora
local aproximada de Chile continental (asumiendo UTC-3, horario de verano,
vigente entre el 01-ene y el 07-abr y entre el 09-sep y el 31-dic de 2024).
Entre el 08-abr y el 08-sep de 2024 (horario de invierno, UTC-4) la hora
real de Chile es 1 h menos que la indicada en el eje superior.

## Frecuencia horaria de eventos de agua atmosférica

Se calcula como el % que representan las filas de cada tipo de evento
(niebla, rocío, ambos) respecto al total de filas con algún evento de agua
atmosférica en esa hora del día, considerando todas las horas del año
(se excluye "Sin evento" del denominador).

```{r}
#| label: fig-frecuencia-horaria
#| fig-cap: "Frecuencia horaria (%) de niebla, rocío y ambos, como proporción del total de eventos de agua atmosférica de cada hora del día — Estación OYA_1211, 2024 (eje superior en hora local aproximada de Chile)."
#| fig-width: 9
#| fig-height: 4.7

freq_horaria <- oya %>%
  filter(tipo_evento != "Sin evento") %>%
  mutate(tipo_evento = factor(as.character(tipo_evento), levels = levels(tipos_agua))) %>%
  count(hora_num, tipo_evento, .drop = FALSE) %>%
  complete(hora_num = hora_levels, tipo_evento = tipos_agua, fill = list(n = 0)) %>%
  group_by(hora_num) %>%
  mutate(
    total_hora = sum(n),
    pct = if_else(total_hora > 0, n / total_hora * 100, NA_real_)
  ) %>%
  ungroup()

ggplot(freq_horaria, aes(x = hora_num, y = pct, fill = tipo_evento)) +
  geom_col(width = 0.7, color = "#fcfcfb", linewidth = 0.3) +
  scale_fill_manual(values = col_evento[c("Niebla", "Rocío", "Ambos")]) +
  scale_x_continuous(
    breaks = 0:23,
    labels = sprintf("%02d", 0:23),
    sec.axis = sec_axis(
      transform = ~ .,
      breaks = 0:23,
      labels = chile_hour_labels,
      name = "Hora local Chile (aprox., UTC-3)"
    )
  ) +
  scale_y_continuous(
    labels = label_number(suffix = "%"),
    expand = expansion(mult = c(0, 0.05))
  ) +
  labs(
    title = "Composición horaria de eventos de agua atmosférica",
    subtitle = "% respecto al total de eventos niebla + rocío + ambos de cada hora del día",
    x = "Hora del día (UTC)", y = "% del total de eventos de agua atmosférica"
  ) +
  tema_fig +
  theme(axis.text.x = element_text(size = 6, angle = 0),
        axis.text.x.top = element_text(size = 6))
```

**Figura 5.** Cada barra suma 100% de los eventos de agua atmosférica de esa
hora del día (niebla + rocío + ambos); no incluye los registros "Sin evento".
Eje inferior en hora UTC; eje superior en hora local aproximada de Chile
continental (ver nota de horario de verano/invierno en la Figura 4).

## Precipitación (pp_mm) durante eventos de niebla o rocío

```{r}
#| label: precip-tabla

precip_tab <- oya %>%
  filter(tipo_evento %in% c("Niebla", "Rocío", "Ambos")) %>%
  summarise(
    `Tipo de evento`                    = "Niebla / Rocío / Ambos",
    `N° de registros con evento`        = n(),
    `Con dato de pp_mm (no NA)`         = sum(!is.na(pp_mm)),
    `Cobertura de pp_mm`                = sprintf("%.1f%%", 100 * sum(!is.na(pp_mm)) / n()),
    `Registros con pp_mm > 0`           = sum(!is.na(pp_mm) & pp_mm > 0)
  )

kable(precip_tab, align = "c")
```

**Nota.** La variable `pp_mm` no registra datos (100% `NA`) para la estación
OYA_1211 durante 2024; en este archivo solo la estación OYA_518 cuenta con
mediciones de precipitación. En consecuencia, no es posible evaluar con los
datos disponibles si hubo precipitación simultánea a los eventos de niebla o
rocío en OYA_1211. Si se requiere esta comparación, sería necesario cruzar
por `datetime` con el registro de precipitación de OYA_518 (estación más
cercana con dato de `pp_mm`) u otra fuente, quedando pendiente de
confirmación por la autora.
