---
title: "Reclasificación niebla/rocío (visibilidad + GOES) — Estación OYA_1211"
author: "Francisca Muñoz Narbona"
lang: es
format: docx
editor: visual
editor_options:
  chunk_output_type: console
knitr:
  opts_chunk:
    echo: false
    message: false
    warning: false
    dpi: 300
---

```{r}
#| label: setup

library(tidyverse)
library(lubridate)
library(scales)
library(patchwork)
library(knitr)

dat_raw <- read_csv(
  "../data/data_oyarbide_aeropuerto_all_20260308.csv",
  col_types = cols(datetime = col_character()),
  show_col_types = FALSE
)

# --- 1. Selección de estación y variable satelital (GOES) ---------------
# FLC (nube baja/niebla desde GOES) vive en las filas estacion == "GOES",
# en la misma grilla temporal de 10 min. Se une por datetime a OYA_1211.

oya <- dat_raw %>%
  filter(estacion == "OYA_1211") %>%
  mutate(datetime = ymd_hms(datetime, tz = "UTC"))

goes <- dat_raw %>%
  filter(estacion == "GOES") %>%
  transmute(datetime = ymd_hms(datetime, tz = "UTC"), FLC_goes = as.numeric(FLC))

oya <- oya %>% left_join(goes, by = "datetime")

n_total_raw <- nrow(oya)

# niebla_final / rocio_final: cantidad de agua acumulada (mm/mL) captada por
# cada colector; se excluyen registros sin dato válido en alguna de las dos.

oya <- oya %>% filter(!is.na(niebla_final), !is.na(rocio_final))
n_excluidas_na <- n_total_raw - nrow(oya)

meses_es <- c("Ene", "Feb", "Mar", "Abr", "May", "Jun",
              "Jul", "Ago", "Sep", "Oct", "Nov", "Dic")

# --- 2. Reclasificación binaria niebla/rocío -----------------------------
# 1) Hubo captura de agua atmosférica si ALGUNO de los dos colectores
#    (niebla, rocío, o ambos a la vez) registró agua (agua_total > 0).
# 2) Entre esas capturas, el tipo de evento se define por visibilidad,
#    independiente del colector que haya captado el agua:
#      visibilidad <  1000 m -> Niebla
#      visibilidad >= 1000 m -> Rocío
# 3) Si no hay dato de visibilidad, se usa GOES (FLC) como respaldo:
#      FLC == 1 -> Niebla ; FLC == 0 -> Rocío
# Ya no existe la categoría "Ambos": un mismo instante con captura en los
# dos colectores se asigna íntegramente a Niebla o a Rocío según la regla
# anterior, y su agua acumulada total (niebla_final + rocio_final) se
# atribuye a esa única categoría.

oya <- oya %>%
  mutate(
    niebla_final = as.numeric(niebla_final),
    rocio_final  = as.numeric(rocio_final),
    visibilidad  = as.numeric(visibilidad),
    agua_total   = niebla_final + rocio_final,
    captura      = agua_total > 0,
    tipo_evento  = case_when(
      !captura                                       ~ "Sin evento",
      !is.na(visibilidad) & visibilidad <  1000      ~ "Niebla",
      !is.na(visibilidad) & visibilidad >= 1000      ~ "Rocío",
       is.na(visibilidad) & FLC_goes == 1             ~ "Niebla",
       is.na(visibilidad) & FLC_goes == 0             ~ "Rocío",
      TRUE                                            ~ NA_character_
    ),
    tipo_evento = factor(tipo_evento, levels = c("Niebla", "Rocío", "Sin evento")),
    mes_num = month(datetime),
    mes     = factor(meses_es[mes_num], levels = meses_es),
    hora_num = hour(datetime)
  )

n_capturas       <- sum(oya$captura)
n_vis_na_capt    <- sum(oya$captura & is.na(oya$visibilidad))
n_sin_clasif     <- sum(oya$captura & is.na(oya$tipo_evento))

# Etiquetas del eje superior de hora local en Chile, para las figuras
# horarias. Todas las horas del año se agrupan por hora UTC (eje inferior);
# el eje superior traduce cada hora UTC a su hora local aproximada en
# Chile continental asumiendo horario de verano (UTC-3), vigente la mayor
# parte del año 2024 (01-ene al 07-abr y 09-sep al 31-dic). Durante el
# horario de invierno (08-abr al 08-sep 2024, UTC-4) la hora real es 1 h
# menos que la indicada en este eje.
chile_hour_labels <- sprintf("%02d", (0:23 - 3) %% 24)

# --- 3. Corrección manual de la clasificación (criterio experto) --------
# Ajustes puntuales sobre la reclasificación automática (visibilidad/GOES),
# hechos a ojo por criterio experto para ventanas de tiempo específicas
# donde la regla automática no reflejaba correctamente el fenómeno
# observado (idénticas a las aplicadas en
# code/02_figuras_cap01_v05.qmd, sección "Corrección clasificación
# manual"). Solo se sobrescriben registros que sí tuvieron captura de
# agua atmosférica (captura == TRUE); nunca se reclasifican registros
# "Sin evento".

correcciones_manual <- tribble(
  ~inicio, ~fin, ~evento,

  ymd_hms("2024-01-02 02:00:00", tz = "UTC"), ymd_hms("2024-01-02 03:30:00", tz = "UTC"), "Niebla",
  ymd_hms("2024-01-02 10:00:00", tz = "UTC"), ymd_hms("2024-01-02 12:00:00", tz = "UTC"), "Niebla",
  ymd_hms("2024-01-08 10:00:00", tz = "UTC"), ymd_hms("2024-01-08 12:00:00", tz = "UTC"), "Niebla",
  ymd_hms("2024-01-11 03:00:00", tz = "UTC"), ymd_hms("2024-01-11 06:00:00", tz = "UTC"), "Niebla",
  ymd_hms("2024-02-03 06:00:00", tz = "UTC"), ymd_hms("2024-02-03 08:00:00", tz = "UTC"), "Rocío",
  ymd_hms("2024-01-28 12:00:00", tz = "UTC"), ymd_hms("2024-01-28 13:00:00", tz = "UTC"), "Niebla",
  ymd_hms("2024-01-31 09:00:00", tz = "UTC"), ymd_hms("2024-01-31 22:00:00", tz = "UTC"), "Niebla",
  ymd_hms("2024-02-03 07:00:00", tz = "UTC"), ymd_hms("2024-02-03 11:00:00", tz = "UTC"), "Rocío",
  ymd_hms("2024-02-04 02:00:00", tz = "UTC"), ymd_hms("2024-02-04 12:00:00", tz = "UTC"), "Rocío",
  ymd_hms("2024-02-17 05:00:00", tz = "UTC"), ymd_hms("2024-02-17 13:00:00", tz = "UTC"), "Niebla",
  ymd_hms("2024-02-18 11:00:00", tz = "UTC"), ymd_hms("2024-02-18 13:00:00", tz = "UTC"), "Niebla",
  ymd_hms("2024-02-19 04:00:00", tz = "UTC"), ymd_hms("2024-02-19 13:00:00", tz = "UTC"), "Niebla",
  ymd_hms("2024-02-28 10:00:00", tz = "UTC"), ymd_hms("2024-02-28 13:00:00", tz = "UTC"), "Rocío",

  ymd_hms("2024-03-07 12:00:00", tz = "UTC"), ymd_hms("2024-03-07 14:00:00", tz = "UTC"), "Niebla",
  ymd_hms("2024-03-09 01:00:00", tz = "UTC"), ymd_hms("2024-03-09 13:00:00", tz = "UTC"), "Rocío",
  ymd_hms("2024-03-09 10:00:00", tz = "UTC"), ymd_hms("2024-03-09 15:00:00", tz = "UTC"), "Niebla",
  # Duda con 10 de marzo
  ymd_hms("2024-03-13 04:00:00", tz = "UTC"), ymd_hms("2024-03-13 16:00:00", tz = "UTC"), "Niebla",
  ymd_hms("2024-03-16 06:00:00", tz = "UTC"), ymd_hms("2024-03-16 08:00:00", tz = "UTC"), "Rocío",
  ymd_hms("2024-03-24 14:00:00", tz = "UTC"), ymd_hms("2024-03-24 15:00:00", tz = "UTC"), "Niebla",
  ymd_hms("2024-03-25 12:00:00", tz = "UTC"), ymd_hms("2024-03-25 15:00:00", tz = "UTC"), "Niebla",
  ymd_hms("2024-03-26 07:00:00", tz = "UTC"), ymd_hms("2024-03-26 09:00:00", tz = "UTC"), "Rocío",
  ymd_hms("2024-03-26 11:00:00", tz = "UTC"), ymd_hms("2024-03-26 12:00:00", tz = "UTC"), "Niebla",

  ymd_hms("2024-04-07 12:00:00", tz = "UTC"), ymd_hms("2024-04-07 15:00:00", tz = "UTC"), "Niebla",
  ymd_hms("2024-04-08 00:00:00", tz = "UTC"), ymd_hms("2024-04-08 04:00:00", tz = "UTC"), "Rocío",
  ymd_hms("2024-04-09 09:00:00", tz = "UTC"), ymd_hms("2024-04-09 11:00:00", tz = "UTC"), "Rocío",
  ymd_hms("2024-04-13 08:00:00", tz = "UTC"), ymd_hms("2024-04-13 13:00:00", tz = "UTC"), "Niebla",
  ymd_hms("2024-04-22 14:00:00", tz = "UTC"), ymd_hms("2024-04-22 23:50:00", tz = "UTC"), "Niebla",
  ymd_hms("2024-04-23 04:00:00", tz = "UTC"), ymd_hms("2024-04-23 06:00:00", tz = "UTC"), "Rocío",
  # Duda 26 de abril
  ymd_hms("2024-04-27 11:00:00", tz = "UTC"), ymd_hms("2024-04-27 14:00:00", tz = "UTC"), "Niebla",
  ymd_hms("2024-04-28 04:00:00", tz = "UTC"), ymd_hms("2024-04-28 13:00:00", tz = "UTC"), "Niebla",

  ymd_hms("2024-05-04 00:00:00", tz = "UTC"), ymd_hms("2024-05-04 05:00:00", tz = "UTC"), "Rocío",
  ymd_hms("2024-05-05 00:00:00", tz = "UTC"), ymd_hms("2024-05-05 03:00:00", tz = "UTC"), "Niebla",
  ymd_hms("2024-05-07 03:00:00", tz = "UTC"), ymd_hms("2024-05-07 12:00:00", tz = "UTC"), "Rocío",
  # duda 10 de mayo
  ymd_hms("2024-05-11 00:00:00", tz = "UTC"), ymd_hms("2024-05-11 23:00:00", tz = "UTC"), "Rocío",
  # duda 12 de mayo
  ymd_hms("2024-05-13 14:00:00", tz = "UTC"), ymd_hms("2024-05-13 16:00:00", tz = "UTC"), "Niebla",
  ymd_hms("2024-05-16 00:00:00", tz = "UTC"), ymd_hms("2024-05-16 12:00:00", tz = "UTC"), "Rocío",
  # duda 17 de mayo
  ymd_hms("2024-05-18 00:00:00", tz = "UTC"), ymd_hms("2024-05-19 13:00:00", tz = "UTC"), "Niebla",

  ymd_hms("2024-06-09 00:00:00", tz = "UTC"), ymd_hms("2024-06-09 23:50:00", tz = "UTC"), "Niebla",

  ymd_hms("2024-07-08 00:00:00", tz = "UTC"), ymd_hms("2024-07-08 23:00:00", tz = "UTC"), "Rocío",

  # duda 06 de agosto
  ymd_hms("2024-08-22 06:00:00", tz = "UTC"), ymd_hms("2024-08-22 07:00:00", tz = "UTC"), "Rocío",
  # duda 21 de agosto
  ymd_hms("2024-08-30 00:00:00", tz = "UTC"), ymd_hms("2024-08-30 08:30:00", tz = "UTC"), "Niebla",

  # duda 06 septiembre

  ymd_hms("2024-10-08 00:00:00", tz = "UTC"), ymd_hms("2024-10-08 14:00:00", tz = "UTC"), "Rocío",
  ymd_hms("2024-10-08 16:00:00", tz = "UTC"), ymd_hms("2024-10-08 23:00:00", tz = "UTC"), "Niebla",
  # duda 09 de octubre
  ymd_hms("2024-10-10 00:00:00", tz = "UTC"), ymd_hms("2024-10-10 23:00:00", tz = "UTC"), "Rocío",
  ymd_hms("2024-10-19 00:00:00", tz = "UTC"), ymd_hms("2024-10-19 23:00:00", tz = "UTC"), "Rocío",
  ymd_hms("2024-10-21 00:00:00", tz = "UTC"), ymd_hms("2024-10-21 23:00:00", tz = "UTC"), "Rocío",
  ymd_hms("2024-10-31 00:00:00", tz = "UTC"), ymd_hms("2024-10-31 23:00:00", tz = "UTC"), "Rocío",

  ymd_hms("2024-11-01 12:00:00", tz = "UTC"), ymd_hms("2024-11-01 23:00:00", tz = "UTC"), "Niebla",
  ymd_hms("2024-11-02 00:00:00", tz = "UTC"), ymd_hms("2024-11-02 23:00:00", tz = "UTC"), "Rocío",
  ymd_hms("2024-11-07 00:00:00", tz = "UTC"), ymd_hms("2024-11-07 23:00:00", tz = "UTC"), "Niebla",
  ymd_hms("2024-11-09 00:00:00", tz = "UTC"), ymd_hms("2024-11-09 05:00:00", tz = "UTC"), "Rocío",
  ymd_hms("2024-11-09 12:00:00", tz = "UTC"), ymd_hms("2024-11-09 23:00:00", tz = "UTC"), "Niebla",
  # duda 10 de octubre
  ymd_hms("2024-11-13 00:00:00", tz = "UTC"), ymd_hms("2024-11-13 23:00:00", tz = "UTC"), "Niebla",
  ymd_hms("2024-11-15 00:00:00", tz = "UTC"), ymd_hms("2024-11-15 23:00:00", tz = "UTC"), "Rocío",
  # duda del 18 al 22 de noviembre
  ymd_hms("2024-11-27 10:00:00", tz = "UTC"), ymd_hms("2024-11-27 23:00:00", tz = "UTC"), "Niebla",
  ymd_hms("2024-11-29 00:00:00", tz = "UTC"), ymd_hms("2024-11-29 23:00:00", tz = "UTC"), "Rocío",

  ymd_hms("2024-12-03 09:00:00", tz = "UTC"), ymd_hms("2024-12-03 23:00:00", tz = "UTC"), "Niebla",
  # duda 09 de diciembre
  ymd_hms("2024-12-19 10:00:00", tz = "UTC"), ymd_hms("2024-12-19 13:00:00", tz = "UTC"), "Niebla",
  ymd_hms("2024-12-23 00:00:00", tz = "UTC"), ymd_hms("2024-12-23 23:00:00", tz = "UTC"), "Rocío",
  # duda 27 dic
  ymd_hms("2024-12-28 02:00:00", tz = "UTC"), ymd_hms("2024-12-28 06:00:00", tz = "UTC"), "Rocío"
)

tipo_evento_auto <- as.character(oya$tipo_evento)
oya <- oya %>% mutate(tipo_evento = as.character(tipo_evento))

for (i in seq_len(nrow(correcciones_manual))) {
  oya <- oya %>%
    mutate(
      tipo_evento = if_else(
        datetime >= correcciones_manual$inicio[i] &
          datetime <= correcciones_manual$fin[i] &
          captura,
        correcciones_manual$evento[i],
        tipo_evento
      )
    )
}

n_corregidos <- sum(oya$tipo_evento != tipo_evento_auto, na.rm = TRUE)

oya <- oya %>%
  mutate(tipo_evento = factor(tipo_evento, levels = c("Niebla", "Rocío", "Sin evento")))

# --- Paleta y tema comunes ----------------------------------------------
# Validada con scripts/validate_palette.js (skill dataviz): Niebla-Rocío pasa
# los umbrales CVD y de contraste. "Sin evento" usa gris neutro (falla el
# piso de croma deliberadamente: representa ausencia de evento), reforzado
# con etiquetas de valor directas.

col_evento <- c(
  "Niebla"     = "#4292c6",
  "Rocío"      = "#c97a4a",
  "Sin evento" = "#969696"
)

tema_fig <- theme_classic(base_size = 10) +
  theme(
    plot.title    = element_text(face = "bold", size = 11),
    plot.subtitle = element_text(size = 9, color = "#52514e"),
    legend.title  = element_blank(),
    legend.position = "bottom",
    axis.text.x   = element_text(size = 8),
    axis.line     = element_line(color = "#c3c2b7"),
    axis.ticks    = element_line(color = "#c3c2b7")
  )
```

# Estación OYA_1211 — 2024 (reclasificación por visibilidad + GOES)

Se analizan `r comma(n_total_raw)` registros a intervalos de 10 minutos para
la estación OYA_1211 durante el año 2024. Se excluyeron `r n_excluidas_na`
registro(s) sin dato válido en `niebla_final` o `rocio_final`, quedando
`r comma(nrow(oya))` registros clasificables, de los cuales
`r comma(n_capturas)` presentan captura de agua atmosférica (niebla, rocío o
ambos colectores a la vez).

**Regla de reclasificación.** Entre los registros con captura, se define
Niebla si `visibilidad < 1000 m` y Rocío si `visibilidad >= 1000 m`,
independiente de cuál colector registró el agua. Cuando no hay dato de
visibilidad (`r comma(n_vis_na_capt)` de `r comma(n_capturas)` registros con
captura), se usa como respaldo el indicador satelital GOES `FLC`: Niebla si
`FLC == 1`, Rocío si `FLC == 0`. Ya no existe la categoría "Ambos": el agua
total del instante (`niebla_final + rocio_final`) se atribuye íntegramente a
la categoría resultante. `r if (n_sin_clasif > 0) paste0("**", n_sin_clasif, " registro(s) con captura no pudieron clasificarse** por falta de dato de visibilidad y de FLC, y se excluyen de las figuras 2 y 3.") else "Todos los registros con captura pudieron clasificarse (sin dato faltante simultáneo de visibilidad y FLC)."`

**Corrección manual.** Sobre esa clasificación automática se aplicaron
`r nrow(correcciones_manual)` correcciones puntuales por criterio experto,
hechas a ojo sobre ventanas de tiempo específicas donde la regla
automática (visibilidad/GOES) no reflejaba correctamente el fenómeno
observado (idénticas a las definidas en
`code/02_figuras_cap01_v05.qmd`, sección "Corrección clasificación
manual"). Estas correcciones solo modifican registros que efectivamente
tuvieron captura de agua atmosférica, y reetiquetaron
`r comma(n_corregidos)` de los `r comma(n_capturas)` registros con
captura (`r sprintf("%.1f%%", 100 * n_corregidos / n_capturas)`).

## Distribución bruta de eventos

```{r}
#| label: fig-bruto
#| fig-cap: "Distribución bruta (%) de eventos de niebla, rocío y sin evento, tras la reclasificación por visibilidad/GOES — Estación OYA_1211, 2024."
#| fig-width: 7
#| fig-height: 4.5

fig1_df <- oya %>%
  filter(!is.na(tipo_evento)) %>%
  count(tipo_evento, name = "n") %>%
  mutate(pct = n / sum(n) * 100)

ggplot(fig1_df, aes(x = tipo_evento, y = pct, fill = tipo_evento)) +
  geom_col(width = 0.55) +
  geom_text(
    aes(label = sprintf("%.1f%%", pct)),
    vjust = -0.5, size = 3.2, color = "#0b0b0b"
  ) +
  scale_fill_manual(values = col_evento, guide = "none") +
  scale_y_continuous(
    labels = label_number(suffix = "%"),
    expand = expansion(mult = c(0, 0.14))
  ) +
  labs(
    title = "Distribución bruta de eventos (reclasificados)",
    subtitle = paste0("n = ", comma(sum(fig1_df$n)), " registros de 10 min"),
    x = NULL, y = "% del total de registros"
  ) +
  tema_fig
```

**Figura 1.** `r sprintf("%.1f%%", fig1_df$pct[fig1_df$tipo_evento == "Sin evento"])`
de los registros no presenta captura de agua atmosférica. Entre los
registros con captura, `r sprintf("%.1f%%", fig1_df$pct[fig1_df$tipo_evento == "Niebla"])`
del total se reclasifica como niebla (visibilidad < 1000 m o FLC = 1) y
`r sprintf("%.1f%%", fig1_df$pct[fig1_df$tipo_evento == "Rocío"])` como rocío.

## Cantidad de agua acumulada por evento (promedio mensual)

Para cada mes se promedia el agua total acumulada (`niebla_final +
rocio_final`) únicamente en los registros con valor mayor a 0, agrupados por
la categoría de la reclasificación (Niebla o Rocío).

```{r}
#| label: agua-mensual

mes_levels <- factor(meses_es, levels = meses_es)

agua_mensual <- oya %>%
  filter(captura, !is.na(tipo_evento), agua_total > 0) %>%
  mutate(tipo_evento = factor(as.character(tipo_evento), levels = c("Niebla", "Rocío"))) %>%
  group_by(tipo_evento, mes) %>%
  summarise(media = mean(agua_total), n_obs = n(), .groups = "drop") %>%
  complete(
    tipo_evento = factor(c("Niebla", "Rocío"), levels = c("Niebla", "Rocío")),
    mes = mes_levels,
    fill = list(media = NA_real_, n_obs = 0)
  )
```

```{r}
#| label: fig-agua-mensual
#| fig-cap: "Promedio mensual de agua acumulada total (mm/mL) en eventos reclasificados con valor > 0, por tipo de evento — Estación OYA_1211, 2024."
#| fig-width: 9
#| fig-height: 4.2

ggplot(agua_mensual, aes(x = mes, y = media, fill = tipo_evento)) +
  geom_col(width = 0.65) +
  facet_wrap(~tipo_evento, nrow = 1) +
  scale_fill_manual(values = col_evento[c("Niebla", "Rocío")], guide = "none") +
  scale_y_continuous(expand = expansion(mult = c(0, 0.1))) +
  labs(
    title = "Agua acumulada promedio por evento reclasificado (valores > 0)",
    subtitle = "niebla_final + rocio_final; clasificación por visibilidad/GOES",
    x = NULL, y = "Agua acumulada promedio (mm/mL)"
  ) +
  tema_fig +
  theme(strip.background = element_rect(fill = "#f9f9f7", color = NA),
        strip.text = element_text(face = "bold"))
```

**Figura 2.** Barras vacías indican meses sin registros de ese tipo de evento
en el período analizado.

## Frecuencia mensual de eventos de agua atmosférica

Se calcula como el % que representan las filas de cada tipo de evento
(niebla, rocío) respecto al total de filas con captura de agua atmosférica
en ese mes.

```{r}
#| label: fig-frecuencia-mensual
#| fig-cap: "Frecuencia mensual (%) de niebla y rocío, como proporción del total de eventos de agua atmosférica de cada mes, tras la reclasificación — Estación OYA_1211, 2024."
#| fig-width: 9
#| fig-height: 4.5

tipos_agua <- factor(c("Niebla", "Rocío"), levels = c("Niebla", "Rocío"))

freq_mensual <- oya %>%
  filter(captura, !is.na(tipo_evento)) %>%
  mutate(tipo_evento = factor(as.character(tipo_evento), levels = levels(tipos_agua))) %>%
  count(mes, tipo_evento, .drop = FALSE) %>%
  complete(mes = mes_levels, tipo_evento = tipos_agua, fill = list(n = 0)) %>%
  group_by(mes) %>%
  mutate(
    total_mes = sum(n),
    pct = if_else(total_mes > 0, n / total_mes * 100, NA_real_)
  ) %>%
  ungroup()

ggplot(freq_mensual, aes(x = mes, y = pct, fill = tipo_evento)) +
  geom_col(width = 0.7, color = "#fcfcfb", linewidth = 0.3) +
  scale_fill_manual(values = col_evento[c("Niebla", "Rocío")]) +
  scale_y_continuous(
    labels = label_number(suffix = "%"),
    expand = expansion(mult = c(0, 0.05))
  ) +
  labs(
    title = "Composición mensual de eventos de agua atmosférica",
    subtitle = "% respecto al total de eventos niebla + rocío de cada mes",
    x = NULL, y = "% del total de eventos de agua atmosférica"
  ) +
  tema_fig
```

**Figura 3.** Cada barra suma 100% de los eventos de agua atmosférica
reclasificados de ese mes (niebla + rocío).

## Cantidad de agua acumulada por evento (promedio horario)

Mismo análisis que la Figura 2, pero agregando todas las observaciones del
año por hora del día (00 a 23 h), para describir el ciclo diario de niebla y
rocío tras la reclasificación por visibilidad/GOES.

```{r}
#| label: agua-horaria

hora_levels <- 0:23

agua_horaria <- oya %>%
  filter(captura, !is.na(tipo_evento), agua_total > 0) %>%
  mutate(tipo_evento = factor(as.character(tipo_evento), levels = c("Niebla", "Rocío"))) %>%
  group_by(tipo_evento, hora_num) %>%
  summarise(media = mean(agua_total), n_obs = n(), .groups = "drop") %>%
  complete(
    tipo_evento = factor(c("Niebla", "Rocío"), levels = c("Niebla", "Rocío")),
    hora_num = hora_levels,
    fill = list(media = NA_real_, n_obs = 0)
  )
```

```{r}
#| label: fig-agua-horaria
#| fig-cap: "Promedio horario de agua acumulada total (mm/mL) en eventos reclasificados con valor > 0, por tipo de evento — Estación OYA_1211, 2024 (todas las horas del año agrupadas por hora del día; eje superior en hora local aproximada de Chile)."
#| fig-width: 9
#| fig-height: 4.4

ggplot(agua_horaria, aes(x = hora_num, y = media, fill = tipo_evento)) +
  geom_col(width = 0.65) +
  facet_wrap(~tipo_evento, nrow = 1) +
  scale_fill_manual(values = col_evento[c("Niebla", "Rocío")], guide = "none") +
  scale_x_continuous(
    breaks = 0:23,
    labels = sprintf("%02d", 0:23),
    sec.axis = sec_axis(
      transform = ~ .,
      breaks = 0:23,
      labels = chile_hour_labels,
      name = "Hora local Chile (aprox., UTC-3)"
    )
  ) +
  scale_y_continuous(expand = expansion(mult = c(0, 0.1))) +
  labs(
    title = "Agua acumulada promedio por evento reclasificado (valores > 0)",
    subtitle = "niebla_final + rocio_final; clasificación por visibilidad/GOES",
    x = "Hora del día (UTC)", y = "Agua acumulada promedio (mm/mL)"
  ) +
  tema_fig +
  theme(strip.background = element_rect(fill = "#f9f9f7", color = NA),
        strip.text = element_text(face = "bold"),
        axis.text.x = element_text(size = 6, angle = 0),
        axis.text.x.top = element_text(size = 6))
```

**Figura 4.** Barras vacías indican horas sin registros de ese tipo de evento
en el período analizado. Eje inferior en hora UTC; eje superior en hora
local aproximada de Chile continental (asumiendo UTC-3, horario de verano,
vigente entre el 01-ene y el 07-abr y entre el 09-sep y el 31-dic de 2024).
Entre el 08-abr y el 08-sep de 2024 (horario de invierno, UTC-4) la hora
real de Chile es 1 h menos que la indicada en el eje superior.

## Frecuencia horaria de eventos de agua atmosférica

Se calcula como el % que representan las filas de cada tipo de evento
(niebla, rocío) respecto al total de filas con captura de agua atmosférica
en esa hora del día, considerando todas las horas del año.

```{r}
#| label: fig-frecuencia-horaria
#| fig-cap: "Frecuencia horaria (%) de niebla y rocío, como proporción del total de eventos de agua atmosférica de cada hora del día, tras la reclasificación — Estación OYA_1211, 2024."
#| fig-width: 9
#| fig-height: 4.5

freq_horaria <- oya %>%
  filter(captura, !is.na(tipo_evento)) %>%
  mutate(tipo_evento = factor(as.character(tipo_evento), levels = levels(tipos_agua))) %>%
  count(hora_num, tipo_evento, .drop = FALSE) %>%
  complete(hora_num = hora_levels, tipo_evento = tipos_agua, fill = list(n = 0)) %>%
  group_by(hora_num) %>%
  mutate(
    total_hora = sum(n),
    pct = if_else(total_hora > 0, n / total_hora * 100, NA_real_)
  ) %>%
  ungroup()

ggplot(freq_horaria, aes(x = hora_num, y = pct, fill = tipo_evento)) +
  geom_col(width = 0.7, color = "#fcfcfb", linewidth = 0.3) +
  scale_fill_manual(values = col_evento[c("Niebla", "Rocío")]) +
  scale_x_continuous(
    breaks = 0:23,
    labels = sprintf("%02d", 0:23),
    sec.axis = sec_axis(
      transform = ~ .,
      breaks = 0:23,
      labels = chile_hour_labels,
      name = "Hora local Chile (aprox., UTC-3)"
    )
  ) +
  scale_y_continuous(
    labels = label_number(suffix = "%"),
    expand = expansion(mult = c(0, 0.05))
  ) +
  labs(
    title = "Composición horaria de eventos de agua atmosférica",
    subtitle = "% respecto al total de eventos niebla + rocío de cada hora del día",
    x = "Hora del día (UTC)", y = "% del total de eventos de agua atmosférica"
  ) +
  tema_fig +
  theme(axis.text.x = element_text(size = 6, angle = 0),
        axis.text.x.top = element_text(size = 6))
```

**Figura 5.** Cada barra suma 100% de los eventos de agua atmosférica
reclasificados de esa hora del día (niebla + rocío). Eje inferior en hora
UTC; eje superior en hora local aproximada de Chile continental (ver nota
de horario de verano/invierno en la Figura 4).

## Precipitación (pp_mm) durante eventos de niebla o rocío

```{r}
#| label: precip-tabla

precip_tab <- oya %>%
  filter(captura, !is.na(tipo_evento)) %>%
  summarise(
    `Tipo de evento`                    = "Niebla / Rocío (reclasificado)",
    `N° de registros con evento`        = n(),
    `Con dato de pp_mm (no NA)`         = sum(!is.na(pp_mm)),
    `Cobertura de pp_mm`                = sprintf("%.1f%%", 100 * sum(!is.na(pp_mm)) / n()),
    `Registros con pp_mm > 0`           = sum(!is.na(pp_mm) & pp_mm > 0)
  )

kable(precip_tab, align = "c")
```

**Nota.** La variable `pp_mm` no registra datos (100% `NA`) para la estación
OYA_1211 durante 2024; en este archivo solo la estación OYA_518 cuenta con
mediciones de precipitación. En consecuencia, no es posible evaluar con los
datos disponibles si hubo precipitación simultánea a los eventos de niebla o
rocío en OYA_1211. Si se requiere esta comparación, sería necesario cruzar
por `datetime` con el registro de precipitación de OYA_518 (estación más
cercana con dato de `pp_mm`) u otra fuente, quedando pendiente de
confirmación por la autora.
