---
title: "Comparación: datos de terreno vs clasificación final — Estación OYA_1211"
author: "Francisca Muñoz Narbona"
lang: es
format: docx
editor: visual
editor_options:
  chunk_output_type: console
knitr:
  opts_chunk:
    echo: false
    message: false
    warning: false
    dpi: 300
---

```{r}
#| label: setup

library(tidyverse)
library(lubridate)
library(scales)
library(patchwork)
library(knitr)

dat_raw <- read_csv(
  "../data/data_oyarbide_aeropuerto_all_20260308.csv",
  col_types = cols(datetime = col_character()),
  show_col_types = FALSE
)

# --- 1. Selección de estación y variable satelital (GOES) ---------------
# Se reconstruyen aquí, sobre la MISMA base de filas, las dos
# clasificaciones ya presentadas por separado en:
#   - code/05_analisis_eventos_niebla_rocio_oya1211.qmd            ("Terreno")
#   - code/06_reclasificacion_niebla_rocio_visibilidad_goes_oya1211.qmd ("Clasificado")
# para garantizar correspondencia registro a registro entre ambas.

oya <- dat_raw %>%
  filter(estacion == "OYA_1211") %>%
  mutate(datetime = ymd_hms(datetime, tz = "UTC"))

goes <- dat_raw %>%
  filter(estacion == "GOES") %>%
  transmute(datetime = ymd_hms(datetime, tz = "UTC"), FLC_goes = as.numeric(FLC))

oya <- oya %>% left_join(goes, by = "datetime")

n_total_raw <- nrow(oya)

oya <- oya %>% filter(!is.na(niebla_final), !is.na(rocio_final))
n_excluidas_na <- n_total_raw - nrow(oya)

meses_es <- c("Ene", "Feb", "Mar", "Abr", "May", "Jun",
              "Jul", "Ago", "Sep", "Oct", "Nov", "Dic")

oya <- oya %>%
  mutate(
    niebla_final = as.numeric(niebla_final),
    rocio_final  = as.numeric(rocio_final),
    visibilidad  = as.numeric(visibilidad),
    agua_total   = niebla_final + rocio_final,
    captura      = agua_total > 0,
    mes_num  = month(datetime),
    mes      = factor(meses_es[mes_num], levels = meses_es),
    hora_num = hour(datetime)
  )

# --- 2. Esquema "Terreno": según qué colector(es) captó agua -------------
# Idéntico a code/05_analisis_eventos_niebla_rocio_oya1211.qmd.

oya <- oya %>%
  mutate(
    tipo_raw = case_when(
      niebla_final > 0 &  rocio_final > 0 ~ "Ambos",
      niebla_final > 0 & !(rocio_final > 0) ~ "Niebla",
      !(niebla_final > 0) &  rocio_final > 0 ~ "Rocío",
      TRUE ~ "Sin evento"
    ),
    tipo_raw = factor(tipo_raw, levels = c("Niebla", "Rocío", "Ambos", "Sin evento"))
  )

# --- 3. Esquema "Clasificado": visibilidad/GOES + corrección manual ------
# Idéntico a code/06_reclasificacion_niebla_rocio_visibilidad_goes_oya1211.qmd.

oya <- oya %>%
  mutate(
    tipo_final = case_when(
      !captura                                  ~ "Sin evento",
      !is.na(visibilidad) & visibilidad <  1000 ~ "Niebla",
      !is.na(visibilidad) & visibilidad >= 1000 ~ "Rocío",
       is.na(visibilidad) & FLC_goes == 1        ~ "Niebla",
       is.na(visibilidad) & FLC_goes == 0        ~ "Rocío",
      TRUE                                       ~ NA_character_
    )
  )

correcciones_manual <- tribble(
  ~inicio, ~fin, ~evento,

  ymd_hms("2024-01-02 02:00:00", tz = "UTC"), ymd_hms("2024-01-02 03:30:00", tz = "UTC"), "Niebla",
  ymd_hms("2024-01-02 10:00:00", tz = "UTC"), ymd_hms("2024-01-02 12:00:00", tz = "UTC"), "Niebla",
  ymd_hms("2024-01-08 10:00:00", tz = "UTC"), ymd_hms("2024-01-08 12:00:00", tz = "UTC"), "Niebla",
  ymd_hms("2024-01-11 03:00:00", tz = "UTC"), ymd_hms("2024-01-11 06:00:00", tz = "UTC"), "Niebla",
  ymd_hms("2024-02-03 06:00:00", tz = "UTC"), ymd_hms("2024-02-03 08:00:00", tz = "UTC"), "Rocío",
  ymd_hms("2024-01-28 12:00:00", tz = "UTC"), ymd_hms("2024-01-28 13:00:00", tz = "UTC"), "Niebla",
  ymd_hms("2024-01-31 09:00:00", tz = "UTC"), ymd_hms("2024-01-31 22:00:00", tz = "UTC"), "Niebla",
  ymd_hms("2024-02-03 07:00:00", tz = "UTC"), ymd_hms("2024-02-03 11:00:00", tz = "UTC"), "Rocío",
  ymd_hms("2024-02-04 02:00:00", tz = "UTC"), ymd_hms("2024-02-04 12:00:00", tz = "UTC"), "Rocío",
  ymd_hms("2024-02-17 05:00:00", tz = "UTC"), ymd_hms("2024-02-17 13:00:00", tz = "UTC"), "Niebla",
  ymd_hms("2024-02-18 11:00:00", tz = "UTC"), ymd_hms("2024-02-18 13:00:00", tz = "UTC"), "Niebla",
  ymd_hms("2024-02-19 04:00:00", tz = "UTC"), ymd_hms("2024-02-19 13:00:00", tz = "UTC"), "Niebla",
  ymd_hms("2024-02-28 10:00:00", tz = "UTC"), ymd_hms("2024-02-28 13:00:00", tz = "UTC"), "Rocío",

  ymd_hms("2024-03-07 12:00:00", tz = "UTC"), ymd_hms("2024-03-07 14:00:00", tz = "UTC"), "Niebla",
  ymd_hms("2024-03-09 01:00:00", tz = "UTC"), ymd_hms("2024-03-09 13:00:00", tz = "UTC"), "Rocío",
  ymd_hms("2024-03-09 10:00:00", tz = "UTC"), ymd_hms("2024-03-09 15:00:00", tz = "UTC"), "Niebla",
  # Duda con 10 de marzo
  ymd_hms("2024-03-13 04:00:00", tz = "UTC"), ymd_hms("2024-03-13 16:00:00", tz = "UTC"), "Niebla",
  ymd_hms("2024-03-16 06:00:00", tz = "UTC"), ymd_hms("2024-03-16 08:00:00", tz = "UTC"), "Rocío",
  ymd_hms("2024-03-24 14:00:00", tz = "UTC"), ymd_hms("2024-03-24 15:00:00", tz = "UTC"), "Niebla",
  ymd_hms("2024-03-25 12:00:00", tz = "UTC"), ymd_hms("2024-03-25 15:00:00", tz = "UTC"), "Niebla",
  ymd_hms("2024-03-26 07:00:00", tz = "UTC"), ymd_hms("2024-03-26 09:00:00", tz = "UTC"), "Rocío",
  ymd_hms("2024-03-26 11:00:00", tz = "UTC"), ymd_hms("2024-03-26 12:00:00", tz = "UTC"), "Niebla",

  ymd_hms("2024-04-07 12:00:00", tz = "UTC"), ymd_hms("2024-04-07 15:00:00", tz = "UTC"), "Niebla",
  ymd_hms("2024-04-08 00:00:00", tz = "UTC"), ymd_hms("2024-04-08 04:00:00", tz = "UTC"), "Rocío",
  ymd_hms("2024-04-09 09:00:00", tz = "UTC"), ymd_hms("2024-04-09 11:00:00", tz = "UTC"), "Rocío",
  ymd_hms("2024-04-13 08:00:00", tz = "UTC"), ymd_hms("2024-04-13 13:00:00", tz = "UTC"), "Niebla",
  ymd_hms("2024-04-22 14:00:00", tz = "UTC"), ymd_hms("2024-04-22 23:50:00", tz = "UTC"), "Niebla",
  ymd_hms("2024-04-23 04:00:00", tz = "UTC"), ymd_hms("2024-04-23 06:00:00", tz = "UTC"), "Rocío",
  # Duda 26 de abril
  ymd_hms("2024-04-27 11:00:00", tz = "UTC"), ymd_hms("2024-04-27 14:00:00", tz = "UTC"), "Niebla",
  ymd_hms("2024-04-28 04:00:00", tz = "UTC"), ymd_hms("2024-04-28 13:00:00", tz = "UTC"), "Niebla",

  ymd_hms("2024-05-04 00:00:00", tz = "UTC"), ymd_hms("2024-05-04 05:00:00", tz = "UTC"), "Rocío",
  ymd_hms("2024-05-05 00:00:00", tz = "UTC"), ymd_hms("2024-05-05 03:00:00", tz = "UTC"), "Niebla",
  ymd_hms("2024-05-07 03:00:00", tz = "UTC"), ymd_hms("2024-05-07 12:00:00", tz = "UTC"), "Rocío",
  # duda 10 de mayo
  ymd_hms("2024-05-11 00:00:00", tz = "UTC"), ymd_hms("2024-05-11 23:00:00", tz = "UTC"), "Rocío",
  # duda 12 de mayo
  ymd_hms("2024-05-13 14:00:00", tz = "UTC"), ymd_hms("2024-05-13 16:00:00", tz = "UTC"), "Niebla",
  ymd_hms("2024-05-16 00:00:00", tz = "UTC"), ymd_hms("2024-05-16 12:00:00", tz = "UTC"), "Rocío",
  # duda 17 de mayo
  ymd_hms("2024-05-18 00:00:00", tz = "UTC"), ymd_hms("2024-05-19 13:00:00", tz = "UTC"), "Niebla",

  ymd_hms("2024-06-09 00:00:00", tz = "UTC"), ymd_hms("2024-06-09 23:50:00", tz = "UTC"), "Niebla",

  ymd_hms("2024-07-08 00:00:00", tz = "UTC"), ymd_hms("2024-07-08 23:00:00", tz = "UTC"), "Rocío",

  # duda 06 de agosto
  ymd_hms("2024-08-22 06:00:00", tz = "UTC"), ymd_hms("2024-08-22 07:00:00", tz = "UTC"), "Rocío",
  # duda 21 de agosto
  ymd_hms("2024-08-30 00:00:00", tz = "UTC"), ymd_hms("2024-08-30 08:30:00", tz = "UTC"), "Niebla",

  # duda 06 septiembre

  ymd_hms("2024-10-08 00:00:00", tz = "UTC"), ymd_hms("2024-10-08 14:00:00", tz = "UTC"), "Rocío",
  ymd_hms("2024-10-08 16:00:00", tz = "UTC"), ymd_hms("2024-10-08 23:00:00", tz = "UTC"), "Niebla",
  # duda 09 de octubre
  ymd_hms("2024-10-10 00:00:00", tz = "UTC"), ymd_hms("2024-10-10 23:00:00", tz = "UTC"), "Rocío",
  ymd_hms("2024-10-19 00:00:00", tz = "UTC"), ymd_hms("2024-10-19 23:00:00", tz = "UTC"), "Rocío",
  ymd_hms("2024-10-21 00:00:00", tz = "UTC"), ymd_hms("2024-10-21 23:00:00", tz = "UTC"), "Rocío",
  ymd_hms("2024-10-31 00:00:00", tz = "UTC"), ymd_hms("2024-10-31 23:00:00", tz = "UTC"), "Rocío",

  ymd_hms("2024-11-01 12:00:00", tz = "UTC"), ymd_hms("2024-11-01 23:00:00", tz = "UTC"), "Niebla",
  ymd_hms("2024-11-02 00:00:00", tz = "UTC"), ymd_hms("2024-11-02 23:00:00", tz = "UTC"), "Rocío",
  ymd_hms("2024-11-07 00:00:00", tz = "UTC"), ymd_hms("2024-11-07 23:00:00", tz = "UTC"), "Niebla",
  ymd_hms("2024-11-09 00:00:00", tz = "UTC"), ymd_hms("2024-11-09 05:00:00", tz = "UTC"), "Rocío",
  ymd_hms("2024-11-09 12:00:00", tz = "UTC"), ymd_hms("2024-11-09 23:00:00", tz = "UTC"), "Niebla",
  # duda 10 de octubre
  ymd_hms("2024-11-13 00:00:00", tz = "UTC"), ymd_hms("2024-11-13 23:00:00", tz = "UTC"), "Niebla",
  ymd_hms("2024-11-15 00:00:00", tz = "UTC"), ymd_hms("2024-11-15 23:00:00", tz = "UTC"), "Rocío",
  # duda del 18 al 22 de noviembre
  ymd_hms("2024-11-27 10:00:00", tz = "UTC"), ymd_hms("2024-11-27 23:00:00", tz = "UTC"), "Niebla",
  ymd_hms("2024-11-29 00:00:00", tz = "UTC"), ymd_hms("2024-11-29 23:00:00", tz = "UTC"), "Rocío",

  ymd_hms("2024-12-03 09:00:00", tz = "UTC"), ymd_hms("2024-12-03 23:00:00", tz = "UTC"), "Niebla",
  # duda 09 de diciembre
  ymd_hms("2024-12-19 10:00:00", tz = "UTC"), ymd_hms("2024-12-19 13:00:00", tz = "UTC"), "Niebla",
  ymd_hms("2024-12-23 00:00:00", tz = "UTC"), ymd_hms("2024-12-23 23:00:00", tz = "UTC"), "Rocío",
  # duda 27 dic
  ymd_hms("2024-12-28 02:00:00", tz = "UTC"), ymd_hms("2024-12-28 06:00:00", tz = "UTC"), "Rocío"
)

oya <- oya %>% mutate(tipo_final = as.character(tipo_final))

for (i in seq_len(nrow(correcciones_manual))) {
  oya <- oya %>%
    mutate(
      tipo_final = if_else(
        datetime >= correcciones_manual$inicio[i] &
          datetime <= correcciones_manual$fin[i] &
          captura,
        correcciones_manual$evento[i],
        tipo_final
      )
    )
}

oya <- oya %>%
  mutate(tipo_final = factor(tipo_final, levels = c("Niebla", "Rocío", "Sin evento")))

n_capturas <- sum(oya$captura)

# --- Paleta y tema comunes ----------------------------------------------
# col_evento: identidad del tipo de evento (idéntica a 05/06, validada con
# scripts/validate_palette.js).

col_evento <- c(
  "Niebla"     = "#4292c6",
  "Rocío"      = "#c97a4a",
  "Ambos"      = "#756bb1",
  "Sin evento" = "#969696"
)

# Terreno siempre en gris (sin significado de tipo de evento); Clasificado
# reutiliza el azul de Niebla o el naranjo de Rocío según corresponda, para
# que el color de "Clasificado" sea consistente con el resto del documento
# (nunca verde). En las figuras de agua/frecuencia mensual y horaria, el
# color final se arma combinando esquema + tipo_evento (ver "color_key" en
# cada chunk de gráfico).
col_esquema_evt <- c(
  "Terreno"              = "#525252",
  "Clasificado (niebla)" = col_evento[["Niebla"]],
  "Clasificado (rocío)"  = col_evento[["Rocío"]]
)

# Para las figuras de frecuencia (donde se desglosa Terreno en "solo" vs
# "ambos"): dos tonos de gris para distinguir los segmentos apilados, y
# Clasificado coloreado según el tipo de evento (azul niebla / naranjo
# rocío), nunca verde.
col_esquema3 <- c(
  "Terreno (solo)"       = "#969696",
  "Terreno (ambos)"      = "#525252",
  "Clasificado (niebla)" = col_evento[["Niebla"]],
  "Clasificado (rocío)"  = col_evento[["Rocío"]]
)

tema_fig <- theme_classic(base_size = 10) +
  theme(
    plot.title    = element_text(face = "bold", size = 11),
    plot.subtitle = element_text(size = 9, color = "#52514e"),
    legend.title  = element_blank(),
    legend.position = "bottom",
    axis.text.x   = element_text(size = 8),
    axis.line     = element_line(color = "#c3c2b7"),
    axis.ticks    = element_line(color = "#c3c2b7")
  )

mes_levels <- factor(meses_es, levels = meses_es)
hora_levels <- 0:23
chile_hour_labels <- sprintf("%02d", (0:23 - 3) %% 24)
```

# Comparación: datos de terreno vs clasificación final — OYA_1211, 2024

Este documento compara, sobre exactamente los mismos
`r comma(nrow(oya))` registros de 10 minutos de la estación OYA_1211
(`r comma(n_capturas)` con captura de agua atmosférica), dos maneras de
etiquetar cada evento:

- **Terreno**: según qué colector físico captó agua (`niebla_final`,
  `rocio_final`, ambos a la vez, o ninguno) — desarrollado en
  `code/05_analisis_eventos_niebla_rocio_oya1211.qmd`.
- **Clasificado**: niebla si `visibilidad < 1000 m` (o, sin dato de
  visibilidad, si `FLC == 1` de GOES) y rocío en caso contrario,
  corregido además por criterio experto en ventanas puntuales —
  desarrollado en
  `code/06_reclasificacion_niebla_rocio_visibilidad_goes_oya1211.qmd`.

Ambos esquemas comparten exactamente la misma definición de "hubo
captura" (`niebla_final + rocio_final > 0`), por lo que el conjunto de
registros "Sin evento" es idéntico en los dos.

## Distribución bruta comparada

```{r}
#| label: fig-bruto-cmp
#| fig-cap: "Distribución bruta (%) de eventos: esquema Terreno (niebla/rocío/ambos/sin evento, según colector) vs esquema Clasificado (niebla/rocío/sin evento, según visibilidad/GOES + corrección manual) — Estación OYA_1211, 2024."
#| fig-width: 9
#| fig-height: 4.5

niveles_tipo <- c("Niebla", "Rocío", "Ambos", "Sin evento")

fig1_terreno <- oya %>%
  count(tipo_raw, name = "n") %>%
  complete(tipo_raw = factor(niveles_tipo, levels = niveles_tipo), fill = list(n = 0)) %>%
  mutate(pct = n / sum(n) * 100, esquema = "Terreno (colectores)") %>%
  rename(tipo_evento = tipo_raw)

fig1_final <- oya %>%
  count(tipo_final, name = "n") %>%
  complete(tipo_final = factor(niveles_tipo, levels = niveles_tipo), fill = list(n = 0)) %>%
  mutate(pct = n / sum(n) * 100, esquema = "Clasificado (visibilidad/GOES)") %>%
  rename(tipo_evento = tipo_final)

fig1_cmp <- bind_rows(fig1_terreno, fig1_final) %>%
  mutate(
    tipo_evento = factor(tipo_evento, levels = niveles_tipo),
    esquema = factor(esquema, levels = c("Terreno (colectores)", "Clasificado (visibilidad/GOES)"))
  )

ggplot(fig1_cmp, aes(x = tipo_evento, y = pct, fill = tipo_evento)) +
  geom_col(width = 0.6) +
  geom_text(
    aes(label = sprintf("%.1f%%", pct)),
    vjust = -0.5, size = 3, color = "#0b0b0b"
  ) +
  facet_wrap(~esquema, nrow = 1) +
  scale_fill_manual(values = col_evento, guide = "none") +
  scale_y_continuous(
    labels = label_number(suffix = "%"),
    expand = expansion(mult = c(0, 0.16))
  ) +
  labs(
    title = "Distribución bruta de eventos, por esquema de clasificación",
    subtitle = paste0("n = ", comma(nrow(oya)), " registros de 10 min"),
    x = NULL, y = "% del total de registros"
  ) +
  tema_fig +
  theme(strip.background = element_rect(fill = "#f9f9f7", color = NA),
        strip.text = element_text(face = "bold"))
```

**Figura 1.** La categoría "Ambos" (`r sprintf("%.1f%%", fig1_cmp$pct[fig1_cmp$esquema == "Terreno (colectores)" & fig1_cmp$tipo_evento == "Ambos"])`
del total bajo Terreno) desaparece por construcción bajo Clasificado: cada
instante se asigna íntegramente a niebla o a rocío según la condición
observada (visibilidad/GOES), nunca a ambas.

## Destino de los eventos "Ambos" tras la reclasificación

```{r}
#| label: tabla-transicion

tabla_transicion <- oya %>%
  filter(captura) %>%
  count(tipo_raw, tipo_final) %>%
  filter(tipo_raw != "Sin evento", tipo_final != "Sin evento") %>%
  group_by(tipo_raw) %>%
  mutate(pct_fila = n / sum(n) * 100) %>%
  ungroup() %>%
  transmute(
    `Terreno (colector)` = as.character(tipo_raw),
    `Clasificado como`   = as.character(tipo_final),
    `N° registros`       = n,
    `% de la fila`       = sprintf("%.1f%%", pct_fila)
  ) %>%
  arrange(factor(`Terreno (colector)`, levels = c("Niebla", "Rocío", "Ambos")), `Clasificado como`)

kable(tabla_transicion, align = "c")
```

```{r}
#| label: cifras-transicion

resumen_transicion <- oya %>%
  filter(captura, tipo_raw != "Sin evento", tipo_final != "Sin evento") %>%
  count(tipo_raw, tipo_final) %>%
  group_by(tipo_raw) %>%
  mutate(pct_fila = n / sum(n) * 100) %>%
  ungroup()

pct_ambos_a_niebla <- resumen_transicion$pct_fila[resumen_transicion$tipo_raw == "Ambos" & resumen_transicion$tipo_final == "Niebla"]
pct_ambos_a_rocio  <- resumen_transicion$pct_fila[resumen_transicion$tipo_raw == "Ambos" & resumen_transicion$tipo_final == "Rocío"]
pct_niebla_a_rocio <- resumen_transicion$pct_fila[resumen_transicion$tipo_raw == "Niebla" & resumen_transicion$tipo_final == "Rocío"]
pct_rocio_a_niebla <- resumen_transicion$pct_fila[resumen_transicion$tipo_raw == "Rocío" & resumen_transicion$tipo_final == "Niebla"]
```

**Tabla 1.** De los registros que el colector de niebla y el de rocío
captaron **al mismo tiempo** ("Ambos" en terreno),
`r sprintf("%.1f%%", pct_ambos_a_niebla)` se reclasifica como niebla y
`r sprintf("%.1f%%", pct_ambos_a_rocio)` como rocío según la condición de
visibilidad/GOES vigente en ese instante. Además,
`r sprintf("%.1f%%", pct_niebla_a_rocio)` de las capturas del colector de
niebla (sin captura simultánea de rocío) ocurrió en condiciones de
visibilidad alta (o GOES sin nube baja), por lo que se reclasifica como
rocío; y `r sprintf("%.1f%%", pct_rocio_a_niebla)` de las capturas del
colector de rocío ocurrió en condiciones de baja visibilidad (o GOES con
nube baja), por lo que se reclasifica como niebla. Esto sugiere que la
sola captura instrumental (qué colector se llenó) no siempre coincide con
la condición atmosférica real observada por visibilidad y satélite.

## Comparación mensual — cantidad de agua acumulada promedio

Para que Terreno y Clasificado sean comparables, "Terreno-Niebla" ahora
incluye **todo** registro donde el colector de niebla captó agua
(`niebla_final > 0`), haya o no captado también el colector de rocío en
simultáneo (es decir, suma "Niebla" + su parte de "Ambos"), y promedia
`niebla_final`. Análogamente, "Terreno-Rocío" incluye todo registro con
`rocio_final > 0` (Rocío + su parte de Ambos) y promedia `rocio_final`.
"Clasificado" promedia el agua total (`niebla_final + rocio_final`) en
los registros finalmente etiquetados como niebla o rocío según
visibilidad/GOES. En todos los casos se promedian solo valores mayores a
0. La Tabla 1 detalla cómo se reparte específicamente la porción "Ambos".

```{r}
#| label: agua-mensual-cmp

media_mensual <- function(df, esquema_label) {
  df %>%
    filter(valor > 0) %>%
    group_by(mes) %>%
    summarise(media = mean(valor), n_obs = n(), .groups = "drop") %>%
    complete(mes = mes_levels, fill = list(media = NA_real_, n_obs = 0)) %>%
    mutate(esquema = esquema_label)
}

agua_mensual_cmp <- bind_rows(
  media_mensual(oya %>% filter(niebla_final > 0) %>% transmute(mes, valor = niebla_final), "Terreno") %>%
    mutate(tipo_evento = "Niebla"),
  media_mensual(oya %>% filter(tipo_final == "Niebla") %>% transmute(mes, valor = agua_total), "Clasificado") %>%
    mutate(tipo_evento = "Niebla"),
  media_mensual(oya %>% filter(rocio_final > 0) %>% transmute(mes, valor = rocio_final), "Terreno") %>%
    mutate(tipo_evento = "Rocío"),
  media_mensual(oya %>% filter(tipo_final == "Rocío") %>% transmute(mes, valor = agua_total), "Clasificado") %>%
    mutate(tipo_evento = "Rocío")
) %>%
  mutate(
    tipo_evento = factor(tipo_evento, levels = c("Niebla", "Rocío")),
    esquema = factor(esquema, levels = c("Terreno", "Clasificado")),
    color_key = case_when(
      esquema == "Terreno"       ~ "Terreno",
      tipo_evento == "Niebla"    ~ "Clasificado (niebla)",
      tipo_evento == "Rocío"     ~ "Clasificado (rocío)"
    ),
    color_key = factor(color_key, levels = c("Terreno", "Clasificado (niebla)", "Clasificado (rocío)"))
  )
```

```{r}
#| label: fig-agua-mensual-cmp
#| fig-cap: "Comparación mensual del promedio de agua acumulada (mm/mL, valores > 0): Terreno (según colector) vs Clasificado (según visibilidad/GOES + corrección manual) — Estación OYA_1211, 2024."
#| fig-width: 9
#| fig-height: 4.2

ggplot(agua_mensual_cmp, aes(x = mes, y = media, fill = color_key)) +
  geom_col(position = position_dodge(width = 0.75), width = 0.65,
           color = "#fcfcfb", linewidth = 0.2) +
  facet_wrap(~tipo_evento, nrow = 1) +
  scale_fill_manual(values = col_esquema_evt) +
  scale_y_continuous(expand = expansion(mult = c(0, 0.1))) +
  labs(
    title = "Agua acumulada promedio por evento, Terreno vs Clasificado",
    subtitle = "Valores > 0; Terreno incluye la porción \"Ambos\" de cada colector",
    x = NULL, y = "Agua acumulada promedio (mm/mL)"
  ) +
  tema_fig +
  theme(strip.background = element_rect(fill = "#f9f9f7", color = NA),
        strip.text = element_text(face = "bold"))
```

**Figura 2.** Gris = Terreno; azul = Clasificado-Niebla; naranjo =
Clasificado-Rocío. "Terreno-Niebla" = todo registro con
`niebla_final > 0` (incluye Niebla y Ambos); "Terreno-Rocío" = todo
registro con `rocio_final > 0` (incluye Rocío y Ambos). Barras vacías
indican meses sin registros de ese tipo bajo ese esquema.

```{r}
#| label: fig-agua-mensual-cmp-alt
#| fig-width: 8
#| fig-height: 7

ggplot(agua_mensual_cmp, aes(x = mes, y = media, fill = color_key)) +
  geom_col(position = position_dodge(width = 0.75), width = 0.65,
           color = "#fcfcfb", linewidth = 0.2) +
  facet_wrap(~tipo_evento, ncol = 1, scales = "free_y") +
  scale_fill_manual(values = col_esquema_evt) +
  scale_y_continuous(expand = expansion(mult = c(0, 0.12))) +
  labs(
    title = "Agua acumulada promedio por evento, Terreno vs Clasificado",
    subtitle = "Vista alternativa: paneles apilados, cada uno con su propia escala vertical",
    x = NULL, y = "Agua acumulada promedio (mm/mL)"
  ) +
  tema_fig +
  theme(strip.background = element_rect(fill = "#f9f9f7", color = NA),
        strip.text = element_text(face = "bold"))
```

**Figura 2 (vista alternativa).** Misma información que la Figura 2, con
Niebla y Rocío apilados en dos filas en vez de dos columnas y cada panel
con su propia escala vertical, para que las magnitudes de Rocío (mucho
menores que las de Niebla) sean legibles.

## Comparación mensual — frecuencia (%) de eventos

Como en la primera versión de esta figura, se muestran dos barras por mes
y por tipo de evento (Niebla, Rocío): "Terreno" y "Clasificado", ambas
como % del total de eventos de agua atmosférica de ese mes. La barra
"Terreno" ahora se divide internamente en dos segmentos apilados: la
parte inferior es el % de registros de ese colector **en exclusiva**
("solo") y la parte superior el % de registros donde **ambos**
colectores captaron a la vez ("ambos") — su suma es el % inclusivo total
de ese colector, igual al de la Figura 2. "Clasificado" es una sola
barra, sin desglose, porque ahí cada registro pertenece a una única
categoría.

```{r}
#| label: fig-frecuencia-mensual-cmp
#| fig-cap: "Comparación mensual de la frecuencia (%) de niebla y rocío, Terreno (desglosado en solo/ambos) vs Clasificado — Estación OYA_1211, 2024."
#| fig-width: 9
#| fig-height: 4.5

total_captura_mensual <- oya %>%
  filter(captura) %>%
  count(mes, name = "total") %>%
  complete(mes = mes_levels, fill = list(total = 0))

freq_terreno_mensual <- bind_rows(
  oya %>% filter(tipo_raw == "Niebla") %>% count(mes, name = "n") %>%
    complete(mes = mes_levels, fill = list(n = 0)) %>%
    mutate(tipo_evento = "Niebla", serie = "Terreno (solo)"),
  oya %>% filter(tipo_raw == "Rocío") %>% count(mes, name = "n") %>%
    complete(mes = mes_levels, fill = list(n = 0)) %>%
    mutate(tipo_evento = "Rocío", serie = "Terreno (solo)"),
  oya %>% filter(tipo_raw == "Ambos") %>% count(mes, name = "n") %>%
    complete(mes = mes_levels, fill = list(n = 0)) %>%
    mutate(tipo_evento = "Niebla", serie = "Terreno (ambos)"),
  oya %>% filter(tipo_raw == "Ambos") %>% count(mes, name = "n") %>%
    complete(mes = mes_levels, fill = list(n = 0)) %>%
    mutate(tipo_evento = "Rocío", serie = "Terreno (ambos)")
) %>%
  left_join(total_captura_mensual, by = "mes") %>%
  mutate(pct = if_else(total > 0, n / total * 100, NA_real_), esquema = "Terreno")

freq_final_mensual <- oya %>%
  filter(tipo_final %in% c("Niebla", "Rocío")) %>%
  mutate(tipo_final = as.character(tipo_final)) %>%
  count(mes, tipo_final) %>%
  complete(mes = mes_levels, tipo_final = c("Niebla", "Rocío"), fill = list(n = 0)) %>%
  group_by(mes) %>%
  mutate(total = sum(n), pct = if_else(total > 0, n / total * 100, NA_real_)) %>%
  ungroup() %>%
  rename(tipo_evento = tipo_final) %>%
  mutate(
    serie = if_else(tipo_evento == "Niebla", "Clasificado (niebla)", "Clasificado (rocío)"),
    esquema = "Clasificado"
  )

freq_mensual_cmp <- bind_rows(freq_terreno_mensual, freq_final_mensual) %>%
  mutate(
    tipo_evento = factor(tipo_evento, levels = c("Niebla", "Rocío")),
    serie = factor(serie, levels = c("Terreno (solo)", "Terreno (ambos)", "Clasificado (niebla)", "Clasificado (rocío)")),
    esquema = factor(esquema, levels = c("Terreno", "Clasificado")),
    x_pos = as.numeric(mes) + if_else(esquema == "Terreno", -0.19, 0.19)
  )

ggplot(freq_mensual_cmp, aes(x = x_pos, y = pct, fill = serie)) +
  geom_col(position = position_stack(), width = 0.34,
           color = "#fcfcfb", linewidth = 0.15) +
  facet_wrap(~tipo_evento, nrow = 1) +
  scale_fill_manual(values = col_esquema3) +
  scale_x_continuous(breaks = 1:12, labels = meses_es, expand = expansion(add = 0.6)) +
  scale_y_continuous(
    labels = label_number(suffix = "%"),
    expand = expansion(mult = c(0, 0.08))
  ) +
  labs(
    title = "Frecuencia mensual (%) de eventos, Terreno (solo/ambos) vs Clasificado",
    subtitle = "% del total de eventos de agua atmosférica de cada mes",
    x = NULL, y = "% del total de eventos de agua atmosférica"
  ) +
  tema_fig +
  theme(strip.background = element_rect(fill = "#f9f9f7", color = NA),
        strip.text = element_text(face = "bold"))
```

**Figura 3.** Para cada mes, la barra izquierda (Terreno) apila dos grises
("solo" claro + "ambos" oscuro); la barra derecha (Clasificado) es un
solo segmento, azul en el panel Niebla y naranjo en el panel Rocío. Ambas
barras son % del total de eventos de agua atmosférica de ese mes, por lo
que son directamente comparables en altura total. Ver Tabla 1 para el
detalle numérico del reparto de los "Ambos".

## Comparación horaria — cantidad de agua acumulada promedio

Mismo análisis que la Figura 2, agregando todas las observaciones del año
por hora del día (00 a 23 h).

```{r}
#| label: agua-horaria-cmp

media_horaria <- function(df, esquema_label) {
  df %>%
    filter(valor > 0) %>%
    group_by(hora_num) %>%
    summarise(media = mean(valor), n_obs = n(), .groups = "drop") %>%
    complete(hora_num = hora_levels, fill = list(media = NA_real_, n_obs = 0)) %>%
    mutate(esquema = esquema_label)
}

agua_horaria_cmp <- bind_rows(
  media_horaria(oya %>% filter(niebla_final > 0) %>% transmute(hora_num, valor = niebla_final), "Terreno") %>%
    mutate(tipo_evento = "Niebla"),
  media_horaria(oya %>% filter(tipo_final == "Niebla") %>% transmute(hora_num, valor = agua_total), "Clasificado") %>%
    mutate(tipo_evento = "Niebla"),
  media_horaria(oya %>% filter(rocio_final > 0) %>% transmute(hora_num, valor = rocio_final), "Terreno") %>%
    mutate(tipo_evento = "Rocío"),
  media_horaria(oya %>% filter(tipo_final == "Rocío") %>% transmute(hora_num, valor = agua_total), "Clasificado") %>%
    mutate(tipo_evento = "Rocío")
) %>%
  mutate(
    tipo_evento = factor(tipo_evento, levels = c("Niebla", "Rocío")),
    esquema = factor(esquema, levels = c("Terreno", "Clasificado")),
    color_key = case_when(
      esquema == "Terreno"       ~ "Terreno",
      tipo_evento == "Niebla"    ~ "Clasificado (niebla)",
      tipo_evento == "Rocío"     ~ "Clasificado (rocío)"
    ),
    color_key = factor(color_key, levels = c("Terreno", "Clasificado (niebla)", "Clasificado (rocío)"))
  )
```

```{r}
#| label: fig-agua-horaria-cmp
#| fig-cap: "Comparación horaria del promedio de agua acumulada (mm/mL, valores > 0): Terreno vs Clasificado — Estación OYA_1211, 2024 (eje superior en hora local aproximada de Chile)."
#| fig-width: 9
#| fig-height: 4.4

ggplot(agua_horaria_cmp, aes(x = hora_num, y = media, fill = color_key)) +
  geom_col(position = position_dodge(width = 0.75), width = 0.65,
           color = "#fcfcfb", linewidth = 0.2) +
  facet_wrap(~tipo_evento, nrow = 1) +
  scale_fill_manual(values = col_esquema_evt) +
  scale_x_continuous(
    breaks = 0:23,
    labels = sprintf("%02d", 0:23),
    sec.axis = sec_axis(
      transform = ~ .,
      breaks = 0:23,
      labels = chile_hour_labels,
      name = "Hora local Chile (aprox., UTC-3)"
    )
  ) +
  scale_y_continuous(expand = expansion(mult = c(0, 0.1))) +
  labs(
    title = "Agua acumulada promedio por hora, Terreno vs Clasificado",
    subtitle = "Valores > 0; Terreno incluye la porción \"Ambos\" de cada colector",
    x = "Hora del día (UTC)", y = "Agua acumulada promedio (mm/mL)"
  ) +
  tema_fig +
  theme(strip.background = element_rect(fill = "#f9f9f7", color = NA),
        strip.text = element_text(face = "bold"),
        axis.text.x = element_text(size = 6, angle = 0),
        axis.text.x.top = element_text(size = 6))
```

**Figura 4.** Gris = Terreno; azul = Clasificado-Niebla; naranjo =
Clasificado-Rocío. "Terreno-Niebla" = todo registro con
`niebla_final > 0` (incluye Niebla y Ambos); "Terreno-Rocío" = todo
registro con `rocio_final > 0` (incluye Rocío y Ambos). Eje inferior en
hora UTC; eje superior en hora local aproximada de Chile continental
(UTC-3, horario de verano; ver nota de horario de invierno en las
Figuras 4-5 de `code/06_...qmd`).

```{r}
#| label: fig-agua-horaria-cmp-alt
#| fig-width: 8
#| fig-height: 7.5

ggplot(agua_horaria_cmp, aes(x = hora_num, y = media, fill = color_key)) +
  geom_col(position = position_dodge(width = 0.75), width = 0.65,
           color = "#fcfcfb", linewidth = 0.2) +
  facet_wrap(~tipo_evento, ncol = 1, scales = "free_y") +
  scale_fill_manual(values = col_esquema_evt) +
  scale_x_continuous(
    breaks = 0:23,
    labels = sprintf("%02d", 0:23),
    sec.axis = sec_axis(
      transform = ~ .,
      breaks = 0:23,
      labels = chile_hour_labels,
      name = "Hora local Chile (aprox., UTC-3)"
    )
  ) +
  scale_y_continuous(expand = expansion(mult = c(0, 0.12))) +
  labs(
    title = "Agua acumulada promedio por hora, Terreno vs Clasificado",
    subtitle = "Vista alternativa: paneles apilados, cada uno con su propia escala vertical",
    x = "Hora del día (UTC)", y = "Agua acumulada promedio (mm/mL)"
  ) +
  tema_fig +
  theme(strip.background = element_rect(fill = "#f9f9f7", color = NA),
        strip.text = element_text(face = "bold"),
        axis.text.x = element_text(size = 6, angle = 0),
        axis.text.x.top = element_text(size = 6))
```

**Figura 4 (vista alternativa).** Misma información que la Figura 4, con
Niebla y Rocío apilados en dos filas en vez de dos columnas y cada panel
con su propia escala vertical.

## Comparación horaria — frecuencia (%) de eventos

Mismo diseño que la Figura 3 (Terreno desglosado en solo/ambos vs
Clasificado), agregando todas las observaciones del año por hora del día.

```{r}
#| label: fig-frecuencia-horaria-cmp
#| fig-cap: "Comparación horaria de la frecuencia (%) de niebla y rocío, Terreno (desglosado en solo/ambos) vs Clasificado — Estación OYA_1211, 2024 (eje superior en hora local aproximada de Chile)."
#| fig-width: 9
#| fig-height: 4.7

total_captura_horaria <- oya %>%
  filter(captura) %>%
  count(hora_num, name = "total") %>%
  complete(hora_num = hora_levels, fill = list(total = 0))

freq_terreno_horaria <- bind_rows(
  oya %>% filter(tipo_raw == "Niebla") %>% count(hora_num, name = "n") %>%
    complete(hora_num = hora_levels, fill = list(n = 0)) %>%
    mutate(tipo_evento = "Niebla", serie = "Terreno (solo)"),
  oya %>% filter(tipo_raw == "Rocío") %>% count(hora_num, name = "n") %>%
    complete(hora_num = hora_levels, fill = list(n = 0)) %>%
    mutate(tipo_evento = "Rocío", serie = "Terreno (solo)"),
  oya %>% filter(tipo_raw == "Ambos") %>% count(hora_num, name = "n") %>%
    complete(hora_num = hora_levels, fill = list(n = 0)) %>%
    mutate(tipo_evento = "Niebla", serie = "Terreno (ambos)"),
  oya %>% filter(tipo_raw == "Ambos") %>% count(hora_num, name = "n") %>%
    complete(hora_num = hora_levels, fill = list(n = 0)) %>%
    mutate(tipo_evento = "Rocío", serie = "Terreno (ambos)")
) %>%
  left_join(total_captura_horaria, by = "hora_num") %>%
  mutate(pct = if_else(total > 0, n / total * 100, NA_real_), esquema = "Terreno")

freq_final_horaria <- oya %>%
  filter(tipo_final %in% c("Niebla", "Rocío")) %>%
  mutate(tipo_final = as.character(tipo_final)) %>%
  count(hora_num, tipo_final) %>%
  complete(hora_num = hora_levels, tipo_final = c("Niebla", "Rocío"), fill = list(n = 0)) %>%
  group_by(hora_num) %>%
  mutate(total = sum(n), pct = if_else(total > 0, n / total * 100, NA_real_)) %>%
  ungroup() %>%
  rename(tipo_evento = tipo_final) %>%
  mutate(
    serie = if_else(tipo_evento == "Niebla", "Clasificado (niebla)", "Clasificado (rocío)"),
    esquema = "Clasificado"
  )

freq_horaria_cmp <- bind_rows(freq_terreno_horaria, freq_final_horaria) %>%
  mutate(
    tipo_evento = factor(tipo_evento, levels = c("Niebla", "Rocío")),
    serie = factor(serie, levels = c("Terreno (solo)", "Terreno (ambos)", "Clasificado (niebla)", "Clasificado (rocío)")),
    esquema = factor(esquema, levels = c("Terreno", "Clasificado")),
    x_pos = hora_num + if_else(esquema == "Terreno", -0.19, 0.19)
  )

ggplot(freq_horaria_cmp, aes(x = x_pos, y = pct, fill = serie)) +
  geom_col(position = position_stack(), width = 0.34,
           color = "#fcfcfb", linewidth = 0.15) +
  facet_wrap(~tipo_evento, nrow = 1) +
  scale_fill_manual(values = col_esquema3) +
  scale_x_continuous(
    breaks = 0:23,
    labels = sprintf("%02d", 0:23),
    expand = expansion(add = 0.6),
    sec.axis = sec_axis(
      transform = ~ .,
      breaks = 0:23,
      labels = chile_hour_labels,
      name = "Hora local Chile (aprox., UTC-3)"
    )
  ) +
  scale_y_continuous(
    labels = label_number(suffix = "%"),
    expand = expansion(mult = c(0, 0.08))
  ) +
  labs(
    title = "Frecuencia horaria (%) de eventos, Terreno (solo/ambos) vs Clasificado",
    subtitle = "% del total de eventos de agua atmosférica de cada hora",
    x = "Hora del día (UTC)", y = "% del total de eventos de agua atmosférica"
  ) +
  tema_fig +
  theme(strip.background = element_rect(fill = "#f9f9f7", color = NA),
        strip.text = element_text(face = "bold"),
        axis.text.x = element_text(size = 6, angle = 0),
        axis.text.x.top = element_text(size = 6))
```

**Figura 5.** Para cada hora, la barra izquierda (Terreno) apila dos
grises ("solo" claro + "ambos" oscuro); la barra derecha (Clasificado) es
un solo segmento, azul en el panel Niebla y naranjo en el panel Rocío.
Eje inferior en hora UTC; eje superior en hora local aproximada de Chile
continental.
