---
title: "Figuras sección 3.1 (inglés): clasificación de eventos de niebla y rocío, OYA1211"
author: "Francisca Muñoz Narbona"
format: docx
editor: visual
editor_options:
  chunk_output_type: console
knitr:
  opts_chunk:
    echo: false
    message: false
    warning: false
    dpi: 300
---

Este documento rehace en inglés las figuras de la sección 3.1 del paper (intro_metodos_discusion_v02.qmd), a partir de los scripts originales:

- Días típicos de niebla y rocío (slides 20 y 21 de la presentación de defensa) y casos particulares (slide 22, para anexos): code/02_figuras_cap01_dias_seleccionados_v02.qmd
- Distribución mensual y horaria de agua acumulada promedio, Terreno vs Clasificado (slides 23 y 24, figura izquierda): code/07_comparacion_terreno_vs_clasificacion_oya1211.qmd

Los cálculos son idénticos a los scripts originales; solo se traducen etiquetas, leyendas y ejes al inglés y se quitan títulos y subtítulos internos (en el paper van en el caption). Las figuras se guardan en paper/figuras/.

```{r}
#| label: setup

library(tidyverse)
library(lubridate)
library(scales)
library(patchwork)
library(cowplot)

dir_fig <- "figuras"
```

# Fig. 3.1b: typical fog and dew days (and particular cases for the appendix)

```{r}
#| label: datos-dias

# Clasificación ya corregida manualmente (misma fuente que
# code/02_figuras_cap01_dias_seleccionados_v02.qmd)
oya1211_clasif_manual <- read_csv(
  "../data/data_oyarbide_1211_clasificacion_fog-dew_20260308.csv",
  show_col_types = FALSE
) %>%
  mutate(
    ts_10 = as.POSIXct(ts_10, tz = "UTC"),
    fecha = as.Date(fecha)
  )

dias_niebla <- c("2024-04-28", "2024-09-21")
dias_rocio  <- c("2024-04-24", "2024-11-28")
dias_otros  <- c("2024-08-11", "2024-05-17", "2024-06-27")

dias_seleccionados <- tribble(
  ~fecha,            ~etiqueta,
  ymd("2024-04-28"), "28 April (fog)",
  ymd("2024-09-21"), "21 September (fog)",
  ymd("2024-04-24"), "24 April (dew)",
  ymd("2024-11-28"), "28 November (dew)",
  ymd("2024-08-11"), "11 August (no event)",
  ymd("2024-05-17"), "17 May (particular case)",
  ymd("2024-06-27"), "27 June (particular case)"
)

label_dias <- setNames(dias_seleccionados$etiqueta, as.character(dias_seleccionados$fecha))

# Captación instrumental (previa a la clasificación), a partir de fog_cap/dew_cap
col_captacion <- c(
  "Fog"      = "#93C5FD",
  "Dew"      = "#FCA5A5",
  "Both"     = "#756bb1",
  "No event" = "#bdbdbd"
)

dsub <- oya1211_clasif_manual %>%
  inner_join(dias_seleccionados, by = "fecha") %>%
  mutate(
    fecha = as.character(fecha),
    clasif_fac = factor(
      recode(clasif_evento, "NIEBLA" = "Fog", "ROCIO" = "Dew", "SIN_EVENTO" = "No event"),
      levels = c("Fog", "Dew", "No event")
    ),
    captacion_fac = case_when(
      fog_cap == 1 & dew_cap == 1 ~ "Both",
      fog_cap == 1 & dew_cap == 0 ~ "Fog",
      fog_cap == 0 & dew_cap == 1 ~ "Dew",
      TRUE                        ~ "No event"
    ),
    captacion_fac = factor(captacion_fac, levels = names(col_captacion)),
    captacion_color = col_captacion[as.character(captacion_fac)]
  )

band_h <- 500
y_cls  <- -500
y_inst <- -1200
y_goes <- -1900

plot_fila_dias <- function(df, fechas_grupo, ncol_grupo, titulo_grupo, mostrar_x = FALSE) {

  d <- df %>%
    filter(fecha %in% fechas_grupo) %>%
    mutate(fecha = factor(fecha, levels = fechas_grupo))

  ggplot(d, aes(x = ts_10)) +
    # GOES
    geom_tile(aes(y = y_goes, alpha = fog_sat), fill = "grey30",
              height = band_h, width = 600) +
    scale_alpha_continuous(range = c(0.15, 0.9), na.value = 0, guide = "none") +
    # Captación instrumental: una capa por categoría con color fijo (fuera de
    # aes), para no interferir con la escala discreta de "Classification"
    lapply(names(col_captacion), function(k) {
      geom_tile(data = filter(d, captacion_fac == k), aes(y = y_inst),
                fill = col_captacion[[k]], height = band_h, width = 600)
    }) +
    # Clasificación
    geom_tile(aes(y = y_cls, fill = clasif_fac),
              height = band_h, width = 600) +
    scale_fill_manual(
      values = c("Fog" = "#93C5FD", "Dew" = "#FCA5A5", "No event" = "#bdbdbd"),
      name = "Classification",
      drop = FALSE
    ) +
    # Visibilidad
    geom_line(aes(y = vis_m, group = fecha), color = "#08519c",
              linewidth = 0.45, na.rm = TRUE) +
    geom_hline(yintercept = 1000, linetype = "dashed", color = "red", linewidth = 0.4) +
    geom_hline(yintercept = 0, color = "black", linewidth = 0.4) +
    scale_y_continuous(
      limits = c(-2400, 5000),
      breaks = c(-1900, -1200, -500, 0, 1000, 2000, 3000, 4000, 5000),
      labels = c("GOES", "Instr.", "Classif.", "0", "1000", "2000", "3000", "4000", "5000"),
      expand = expansion(mult = c(0.01, 0.03))
    ) +
    scale_x_datetime(date_breaks = "3 hours", date_labels = "%H:%M") +
    facet_wrap(~ fecha, ncol = ncol_grupo, scales = "free_x",
               labeller = as_labeller(label_dias)) +
    labs(
      x = if (mostrar_x) "Time (UTC)" else NULL,
      y = "Visibility (m)",
      title = titulo_grupo
    ) +
    theme_bw(base_size = 11) +
    theme(
      legend.position = "bottom",
      strip.text = element_text(face = "bold"),
      axis.text.x = element_text(angle = 90, vjust = 0.5, hjust = 1),
      axis.text.y = element_text(face = "bold"),
      plot.title = element_text(face = "bold", size = 11),
      plot.margin = margin(4, 6, 4, 6)
    )
}

# Leyendas compartidas (Clasificación + Captación instrumental)
p_legend_clasif <- ggplot(
  tibble(k = factor(c("Fog", "Dew", "No event"), levels = c("Fog", "Dew", "No event")), x = 1, y = 1),
  aes(x, y, fill = k)
) +
  geom_tile() +
  scale_fill_manual(values = c("Fog" = "#93C5FD", "Dew" = "#FCA5A5", "No event" = "#bdbdbd"),
                    name = "Classification", drop = FALSE) +
  guides(fill = guide_legend(title.position = "top", title.hjust = 0.5)) +
  theme(legend.position = "bottom")

p_legend_captacion <- ggplot(
  tibble(k = factor(names(col_captacion), levels = names(col_captacion)), x = 1, y = 1),
  aes(x, y, fill = k)
) +
  geom_tile() +
  scale_fill_manual(values = col_captacion, name = "Instrumental collection", drop = FALSE) +
  guides(fill = guide_legend(title.position = "top", title.hjust = 0.5)) +
  theme(legend.position = "bottom")

fila_legends <- wrap_elements(cowplot::get_legend(p_legend_clasif)) |
  wrap_elements(cowplot::get_legend(p_legend_captacion))
```

```{r}
#| label: fig-dias-tipicos
#| fig-width: 10
#| fig-height: 8

p_niebla <- plot_fila_dias(dsub, dias_niebla, ncol_grupo = 2, titulo_grupo = "Fog")
p_rocio  <- plot_fila_dias(dsub, dias_rocio,  ncol_grupo = 2, titulo_grupo = "Dew", mostrar_x = TRUE)

fig_dias_tipicos <- wrap_plots(
  p_niebla + theme(legend.position = "none"),
  p_rocio  + theme(legend.position = "none"),
  fila_legends,
  ncol = 1,
  heights = c(1, 1, 0.15)
)

fig_dias_tipicos

ggsave(file.path(dir_fig, "fig_3_1_b_typical_days_en.png"),
       fig_dias_tipicos, width = 10, height = 8, dpi = 300, bg = "white")
```

```{r}
#| label: fig-casos-particulares
#| fig-width: 10
#| fig-height: 5

p_otros <- plot_fila_dias(dsub, dias_otros, ncol_grupo = 3,
                          titulo_grupo = "No event and particular cases", mostrar_x = TRUE)

fig_casos_particulares <- wrap_plots(
  p_otros + theme(legend.position = "none"),
  fila_legends,
  ncol = 1,
  heights = c(1, 0.22)
)

fig_casos_particulares

ggsave(file.path(dir_fig, "fig_A1_particular_cases_en.png"),
       fig_casos_particulares, width = 10, height = 5, dpi = 300, bg = "white")
```

# Fig. 3.1c and 3.1d: monthly and hourly mean accumulated water, instrumental vs classified

Facetas en una columna (fog arriba, dew abajo), cada panel con su propia escala vertical para que las magnitudes de dew sean legibles.

```{r}
#| label: datos-terreno-clasificado

dat_raw <- read_csv(
  "../data/data_oyarbide_aeropuerto_all_20260308.csv",
  col_types = cols(datetime = col_character()),
  show_col_types = FALSE
)

oya <- dat_raw %>%
  filter(estacion == "OYA_1211") %>%
  mutate(datetime = ymd_hms(datetime, tz = "UTC"))

goes <- dat_raw %>%
  filter(estacion == "GOES") %>%
  transmute(datetime = ymd_hms(datetime, tz = "UTC"), FLC_goes = as.numeric(FLC))

oya <- oya %>%
  left_join(goes, by = "datetime") %>%
  filter(!is.na(niebla_final), !is.na(rocio_final))

meses_en <- c("Jan", "Feb", "Mar", "Apr", "May", "Jun",
              "Jul", "Aug", "Sep", "Oct", "Nov", "Dec")

oya <- oya %>%
  mutate(
    niebla_final = as.numeric(niebla_final),
    rocio_final  = as.numeric(rocio_final),
    visibilidad  = as.numeric(visibilidad),
    agua_total   = niebla_final + rocio_final,
    captura      = agua_total > 0,
    mes_num  = month(datetime),
    mes      = factor(meses_en[mes_num], levels = meses_en),
    hora_num = hour(datetime)
  )

# Esquema "Terreno" (instrumental): según qué colector captó agua
oya <- oya %>%
  mutate(
    tipo_raw = case_when(
      niebla_final > 0 &  rocio_final > 0 ~ "Ambos",
      niebla_final > 0 & !(rocio_final > 0) ~ "Niebla",
      !(niebla_final > 0) &  rocio_final > 0 ~ "Rocío",
      TRUE ~ "Sin evento"
    )
  )

# Esquema "Clasificado": visibilidad/GOES + corrección manual
oya <- oya %>%
  mutate(
    tipo_final = case_when(
      !captura                                  ~ "Sin evento",
      !is.na(visibilidad) & visibilidad <  1000 ~ "Niebla",
      !is.na(visibilidad) & visibilidad >= 1000 ~ "Rocío",
       is.na(visibilidad) & FLC_goes == 1        ~ "Niebla",
       is.na(visibilidad) & FLC_goes == 0        ~ "Rocío",
      TRUE                                       ~ NA_character_
    )
  )

# Correcciones manuales (copiadas sin cambios desde
# code/07_comparacion_terreno_vs_clasificacion_oya1211.qmd)
correcciones_manual <- tribble(
  ~inicio, ~fin, ~evento,

  ymd_hms("2024-01-02 02:00:00", tz = "UTC"), ymd_hms("2024-01-02 03:30:00", tz = "UTC"), "Niebla",
  ymd_hms("2024-01-02 10:00:00", tz = "UTC"), ymd_hms("2024-01-02 12:00:00", tz = "UTC"), "Niebla",
  ymd_hms("2024-01-08 10:00:00", tz = "UTC"), ymd_hms("2024-01-08 12:00:00", tz = "UTC"), "Niebla",
  ymd_hms("2024-01-11 03:00:00", tz = "UTC"), ymd_hms("2024-01-11 06:00:00", tz = "UTC"), "Niebla",
  ymd_hms("2024-02-03 06:00:00", tz = "UTC"), ymd_hms("2024-02-03 08:00:00", tz = "UTC"), "Rocío",
  ymd_hms("2024-01-28 12:00:00", tz = "UTC"), ymd_hms("2024-01-28 13:00:00", tz = "UTC"), "Niebla",
  ymd_hms("2024-01-31 09:00:00", tz = "UTC"), ymd_hms("2024-01-31 22:00:00", tz = "UTC"), "Niebla",
  ymd_hms("2024-02-03 07:00:00", tz = "UTC"), ymd_hms("2024-02-03 11:00:00", tz = "UTC"), "Rocío",
  ymd_hms("2024-02-04 02:00:00", tz = "UTC"), ymd_hms("2024-02-04 12:00:00", tz = "UTC"), "Rocío",
  ymd_hms("2024-02-17 05:00:00", tz = "UTC"), ymd_hms("2024-02-17 13:00:00", tz = "UTC"), "Niebla",
  ymd_hms("2024-02-18 11:00:00", tz = "UTC"), ymd_hms("2024-02-18 13:00:00", tz = "UTC"), "Niebla",
  ymd_hms("2024-02-19 04:00:00", tz = "UTC"), ymd_hms("2024-02-19 13:00:00", tz = "UTC"), "Niebla",
  ymd_hms("2024-02-28 10:00:00", tz = "UTC"), ymd_hms("2024-02-28 13:00:00", tz = "UTC"), "Rocío",

  ymd_hms("2024-03-07 12:00:00", tz = "UTC"), ymd_hms("2024-03-07 14:00:00", tz = "UTC"), "Niebla",
  ymd_hms("2024-03-09 01:00:00", tz = "UTC"), ymd_hms("2024-03-09 13:00:00", tz = "UTC"), "Rocío",
  ymd_hms("2024-03-09 10:00:00", tz = "UTC"), ymd_hms("2024-03-09 15:00:00", tz = "UTC"), "Niebla",
  # Duda con 10 de marzo
  ymd_hms("2024-03-13 04:00:00", tz = "UTC"), ymd_hms("2024-03-13 16:00:00", tz = "UTC"), "Niebla",
  ymd_hms("2024-03-16 06:00:00", tz = "UTC"), ymd_hms("2024-03-16 08:00:00", tz = "UTC"), "Rocío",
  ymd_hms("2024-03-24 14:00:00", tz = "UTC"), ymd_hms("2024-03-24 15:00:00", tz = "UTC"), "Niebla",
  ymd_hms("2024-03-25 12:00:00", tz = "UTC"), ymd_hms("2024-03-25 15:00:00", tz = "UTC"), "Niebla",
  ymd_hms("2024-03-26 07:00:00", tz = "UTC"), ymd_hms("2024-03-26 09:00:00", tz = "UTC"), "Rocío",
  ymd_hms("2024-03-26 11:00:00", tz = "UTC"), ymd_hms("2024-03-26 12:00:00", tz = "UTC"), "Niebla",

  ymd_hms("2024-04-07 12:00:00", tz = "UTC"), ymd_hms("2024-04-07 15:00:00", tz = "UTC"), "Niebla",
  ymd_hms("2024-04-08 00:00:00", tz = "UTC"), ymd_hms("2024-04-08 04:00:00", tz = "UTC"), "Rocío",
  ymd_hms("2024-04-09 09:00:00", tz = "UTC"), ymd_hms("2024-04-09 11:00:00", tz = "UTC"), "Rocío",
  ymd_hms("2024-04-13 08:00:00", tz = "UTC"), ymd_hms("2024-04-13 13:00:00", tz = "UTC"), "Niebla",
  ymd_hms("2024-04-22 14:00:00", tz = "UTC"), ymd_hms("2024-04-22 23:50:00", tz = "UTC"), "Niebla",
  ymd_hms("2024-04-23 04:00:00", tz = "UTC"), ymd_hms("2024-04-23 06:00:00", tz = "UTC"), "Rocío",
  # Duda 26 de abril
  ymd_hms("2024-04-27 11:00:00", tz = "UTC"), ymd_hms("2024-04-27 14:00:00", tz = "UTC"), "Niebla",
  ymd_hms("2024-04-28 04:00:00", tz = "UTC"), ymd_hms("2024-04-28 13:00:00", tz = "UTC"), "Niebla",

  ymd_hms("2024-05-04 00:00:00", tz = "UTC"), ymd_hms("2024-05-04 05:00:00", tz = "UTC"), "Rocío",
  ymd_hms("2024-05-05 00:00:00", tz = "UTC"), ymd_hms("2024-05-05 03:00:00", tz = "UTC"), "Niebla",
  ymd_hms("2024-05-07 03:00:00", tz = "UTC"), ymd_hms("2024-05-07 12:00:00", tz = "UTC"), "Rocío",
  # duda 10 de mayo
  ymd_hms("2024-05-11 00:00:00", tz = "UTC"), ymd_hms("2024-05-11 23:00:00", tz = "UTC"), "Rocío",
  # duda 12 de mayo
  ymd_hms("2024-05-13 14:00:00", tz = "UTC"), ymd_hms("2024-05-13 16:00:00", tz = "UTC"), "Niebla",
  ymd_hms("2024-05-16 00:00:00", tz = "UTC"), ymd_hms("2024-05-16 12:00:00", tz = "UTC"), "Rocío",
  # duda 17 de mayo
  ymd_hms("2024-05-18 00:00:00", tz = "UTC"), ymd_hms("2024-05-19 13:00:00", tz = "UTC"), "Niebla",

  ymd_hms("2024-06-09 00:00:00", tz = "UTC"), ymd_hms("2024-06-09 23:50:00", tz = "UTC"), "Niebla",

  ymd_hms("2024-07-08 00:00:00", tz = "UTC"), ymd_hms("2024-07-08 23:00:00", tz = "UTC"), "Rocío",

  # duda 06 de agosto
  ymd_hms("2024-08-22 06:00:00", tz = "UTC"), ymd_hms("2024-08-22 07:00:00", tz = "UTC"), "Rocío",
  # duda 21 de agosto
  ymd_hms("2024-08-30 00:00:00", tz = "UTC"), ymd_hms("2024-08-30 08:30:00", tz = "UTC"), "Niebla",

  # duda 06 septiembre

  ymd_hms("2024-10-08 00:00:00", tz = "UTC"), ymd_hms("2024-10-08 14:00:00", tz = "UTC"), "Rocío",
  ymd_hms("2024-10-08 16:00:00", tz = "UTC"), ymd_hms("2024-10-08 23:00:00", tz = "UTC"), "Niebla",
  # duda 09 de octubre
  ymd_hms("2024-10-10 00:00:00", tz = "UTC"), ymd_hms("2024-10-10 23:00:00", tz = "UTC"), "Rocío",
  ymd_hms("2024-10-19 00:00:00", tz = "UTC"), ymd_hms("2024-10-19 23:00:00", tz = "UTC"), "Rocío",
  ymd_hms("2024-10-21 00:00:00", tz = "UTC"), ymd_hms("2024-10-21 23:00:00", tz = "UTC"), "Rocío",
  ymd_hms("2024-10-31 00:00:00", tz = "UTC"), ymd_hms("2024-10-31 23:00:00", tz = "UTC"), "Rocío",

  ymd_hms("2024-11-01 12:00:00", tz = "UTC"), ymd_hms("2024-11-01 23:00:00", tz = "UTC"), "Niebla",
  ymd_hms("2024-11-02 00:00:00", tz = "UTC"), ymd_hms("2024-11-02 23:00:00", tz = "UTC"), "Rocío",
  ymd_hms("2024-11-07 00:00:00", tz = "UTC"), ymd_hms("2024-11-07 23:00:00", tz = "UTC"), "Niebla",
  ymd_hms("2024-11-09 00:00:00", tz = "UTC"), ymd_hms("2024-11-09 05:00:00", tz = "UTC"), "Rocío",
  ymd_hms("2024-11-09 12:00:00", tz = "UTC"), ymd_hms("2024-11-09 23:00:00", tz = "UTC"), "Niebla",
  # duda 10 de octubre
  ymd_hms("2024-11-13 00:00:00", tz = "UTC"), ymd_hms("2024-11-13 23:00:00", tz = "UTC"), "Niebla",
  ymd_hms("2024-11-15 00:00:00", tz = "UTC"), ymd_hms("2024-11-15 23:00:00", tz = "UTC"), "Rocío",
  # duda del 18 al 22 de noviembre
  ymd_hms("2024-11-27 10:00:00", tz = "UTC"), ymd_hms("2024-11-27 23:00:00", tz = "UTC"), "Niebla",
  ymd_hms("2024-11-29 00:00:00", tz = "UTC"), ymd_hms("2024-11-29 23:00:00", tz = "UTC"), "Rocío",

  ymd_hms("2024-12-03 09:00:00", tz = "UTC"), ymd_hms("2024-12-03 23:00:00", tz = "UTC"), "Niebla",
  # duda 09 de diciembre
  ymd_hms("2024-12-19 10:00:00", tz = "UTC"), ymd_hms("2024-12-19 13:00:00", tz = "UTC"), "Niebla",
  ymd_hms("2024-12-23 00:00:00", tz = "UTC"), ymd_hms("2024-12-23 23:00:00", tz = "UTC"), "Rocío",
  # duda 27 dic
  ymd_hms("2024-12-28 02:00:00", tz = "UTC"), ymd_hms("2024-12-28 06:00:00", tz = "UTC"), "Rocío"
)

for (i in seq_len(nrow(correcciones_manual))) {
  oya <- oya %>%
    mutate(
      tipo_final = if_else(
        datetime >= correcciones_manual$inicio[i] &
          datetime <= correcciones_manual$fin[i] &
          captura,
        correcciones_manual$evento[i],
        tipo_final
      )
    )
}

col_esquema_evt <- c(
  "Instrumental"     = "#525252",
  "Classified (fog)" = "#4292c6",
  "Classified (dew)" = "#c97a4a"
)

tema_fig <- theme_classic(base_size = 10) +
  theme(
    legend.title    = element_blank(),
    legend.position = "bottom",
    axis.text.x     = element_text(size = 8),
    axis.line       = element_line(color = "#c3c2b7"),
    axis.ticks      = element_line(color = "#c3c2b7"),
    strip.background = element_rect(fill = "#f9f9f7", color = NA),
    strip.text      = element_text(face = "bold")
  )

# Promedio de valores > 0 por grupo (mes u hora)
media_por <- function(df, grupo, esquema_label) {
  df %>%
    filter(valor > 0) %>%
    group_by({{ grupo }}) %>%
    summarise(media = mean(valor), n_obs = n(), .groups = "drop") %>%
    mutate(esquema = esquema_label)
}

armar_cmp <- function(grupo) {
  bind_rows(
    media_por(oya %>% filter(niebla_final > 0) %>% transmute({{ grupo }}, valor = niebla_final), {{ grupo }}, "Terreno") %>%
      mutate(tipo_evento = "Fog"),
    media_por(oya %>% filter(tipo_final == "Niebla") %>% transmute({{ grupo }}, valor = agua_total), {{ grupo }}, "Clasificado") %>%
      mutate(tipo_evento = "Fog"),
    media_por(oya %>% filter(rocio_final > 0) %>% transmute({{ grupo }}, valor = rocio_final), {{ grupo }}, "Terreno") %>%
      mutate(tipo_evento = "Dew"),
    media_por(oya %>% filter(tipo_final == "Rocío") %>% transmute({{ grupo }}, valor = agua_total), {{ grupo }}, "Clasificado") %>%
      mutate(tipo_evento = "Dew")
  ) %>%
    mutate(
      tipo_evento = factor(tipo_evento, levels = c("Fog", "Dew")),
      color_key = case_when(
        esquema == "Terreno"    ~ "Instrumental",
        tipo_evento == "Fog"    ~ "Classified (fog)",
        tipo_evento == "Dew"    ~ "Classified (dew)"
      ),
      color_key = factor(color_key, levels = names(col_esquema_evt))
    )
}

agua_mensual_cmp <- armar_cmp(mes) %>%
  complete(mes = factor(meses_en, levels = meses_en), tipo_evento, color_key) %>%
  filter(!(tipo_evento == "Fog" & color_key == "Classified (dew)"),
         !(tipo_evento == "Dew" & color_key == "Classified (fog)"))

agua_horaria_cmp <- armar_cmp(hora_num) %>%
  complete(hora_num = 0:23, tipo_evento, color_key) %>%
  filter(!(tipo_evento == "Fog" & color_key == "Classified (dew)"),
         !(tipo_evento == "Dew" & color_key == "Classified (fog)"))
```

```{r}
#| label: fig-agua-mensual
#| fig-width: 8
#| fig-height: 7

fig_agua_mensual <- ggplot(agua_mensual_cmp, aes(x = mes, y = media, fill = color_key)) +
  geom_col(position = position_dodge(width = 0.75), width = 0.65,
           color = "#fcfcfb", linewidth = 0.2, na.rm = TRUE) +
  facet_wrap(~tipo_evento, ncol = 1, scales = "free_y") +
  scale_fill_manual(values = col_esquema_evt) +
  scale_y_continuous(expand = expansion(mult = c(0, 0.1))) +
  labs(x = NULL, y = "Mean accumulated water (mL)") +
  tema_fig

fig_agua_mensual

ggsave(file.path(dir_fig, "fig_3_1_c_monthly_water_en.png"),
       fig_agua_mensual, width = 8, height = 7, dpi = 300, bg = "white")
```

```{r}
#| label: fig-agua-horaria
#| fig-width: 8
#| fig-height: 7.5

chile_hour_labels <- sprintf("%02d", (0:23 - 3) %% 24)

fig_agua_horaria <- ggplot(agua_horaria_cmp, aes(x = hora_num, y = media, fill = color_key)) +
  geom_col(position = position_dodge(width = 0.75), width = 0.65,
           color = "#fcfcfb", linewidth = 0.2, na.rm = TRUE) +
  facet_wrap(~tipo_evento, ncol = 1, scales = "free_y") +
  scale_fill_manual(values = col_esquema_evt) +
  scale_x_continuous(
    breaks = 0:23,
    labels = sprintf("%02d", 0:23),
    sec.axis = sec_axis(
      transform = ~ .,
      breaks = 0:23,
      labels = chile_hour_labels,
      name = "Chile local time (approx., UTC-3)"
    )
  ) +
  scale_y_continuous(expand = expansion(mult = c(0, 0.1))) +
  labs(x = "Hour of day (UTC)", y = "Mean accumulated water (mL)") +
  tema_fig +
  theme(axis.text.x = element_text(size = 6, angle = 0),
        axis.text.x.top = element_text(size = 6))

fig_agua_horaria

ggsave(file.path(dir_fig, "fig_3_1_d_hourly_water_en.png"),
       fig_agua_horaria, width = 8, height = 7.5, dpi = 300, bg = "white")
```

```{r}
#| label: tabla-valores
# Valores usados en el texto de la sección 3.1
agua_mensual_cmp %>% arrange(tipo_evento, color_key, mes) %>% print(n = Inf)
agua_horaria_cmp %>% arrange(tipo_evento, color_key, hora_num) %>% print(n = Inf)
```
