---
title: "Figura combinada sección 3.1 (inglés): frecuencia y agua acumulada, mensual y horaria, niebla y rocío, OYA1211"
author: "Francisca Muñoz Narbona"
format: docx
editor: visual
editor_options:
  chunk_output_type: console
knitr:
  opts_chunk:
    echo: false
    message: false
    warning: false
    dpi: 300
---

Figura multifacética que reemplaza las figuras mensual y horaria de agua acumulada (fig_3_1_c y fig_3_1_d) en intro_metodos_discusion_v03.qmd. Los datos, la clasificación y las correcciones manuales son idénticos a figuras_resultados_3_1_en.qmd (y a code/07_comparacion_terreno_vs_clasificacion_oya1211.qmd).

Diseño: 2 columnas (mensual | horaria) y 2 filas (frecuencia | agua acumulada promedio). En cada panel niebla y rocío comparten el mismo eje, para que sean directamente comparables. Color = fenómeno (azul niebla, naranjo rocío); línea continua y punto relleno = clasificado (visibilidad/GOES); línea discontinua y punto vacío = instrumental (colector).

- Frecuencia: % de los registros de 10 min con agua atmosférica de cada mes u hora. Clasificado niebla + rocío suma 100%; instrumental niebla y rocío incluyen los registros en que captaron ambos colectores, por lo que pueden sumar más de 100% (eso es el solapamiento instrumental).
- Agua acumulada promedio: promedio de valores > 0 (misma definición que fig_3_1_c y fig_3_1_d), en escala logarítmica (log10) para que niebla y rocío quepan en el mismo eje y se lea la diferencia de orden de magnitud.

```{r}
#| label: setup

library(tidyverse)
library(lubridate)
library(scales)
library(patchwork)
library(cowplot)

dir_fig <- "figuras"
```

# Datos: instrumental vs clasificado

```{r}
#| label: datos-terreno-clasificado

dat_raw <- read_csv(
  "../data/data_oyarbide_aeropuerto_all_20260308.csv",
  col_types = cols(datetime = col_character()),
  show_col_types = FALSE
)

oya <- dat_raw %>%
  filter(estacion == "OYA_1211") %>%
  mutate(datetime = ymd_hms(datetime, tz = "UTC"))

goes <- dat_raw %>%
  filter(estacion == "GOES") %>%
  transmute(datetime = ymd_hms(datetime, tz = "UTC"), FLC_goes = as.numeric(FLC))

oya <- oya %>%
  left_join(goes, by = "datetime") %>%
  filter(!is.na(niebla_final), !is.na(rocio_final))

meses_en <- c("Jan", "Feb", "Mar", "Apr", "May", "Jun",
              "Jul", "Aug", "Sep", "Oct", "Nov", "Dec")

oya <- oya %>%
  mutate(
    niebla_final = as.numeric(niebla_final),
    rocio_final  = as.numeric(rocio_final),
    visibilidad  = as.numeric(visibilidad),
    agua_total   = niebla_final + rocio_final,
    captura      = agua_total > 0,
    mes_num  = month(datetime),
    mes      = factor(meses_en[mes_num], levels = meses_en),
    hora_num = hour(datetime)
  )

# Esquema "Terreno" (instrumental): según qué colector captó agua
oya <- oya %>%
  mutate(
    tipo_raw = case_when(
      niebla_final > 0 &  rocio_final > 0 ~ "Ambos",
      niebla_final > 0 & !(rocio_final > 0) ~ "Niebla",
      !(niebla_final > 0) &  rocio_final > 0 ~ "Rocío",
      TRUE ~ "Sin evento"
    )
  )

# Esquema "Clasificado": visibilidad/GOES + corrección manual
oya <- oya %>%
  mutate(
    tipo_final = case_when(
      !captura                                  ~ "Sin evento",
      !is.na(visibilidad) & visibilidad <  1000 ~ "Niebla",
      !is.na(visibilidad) & visibilidad >= 1000 ~ "Rocío",
       is.na(visibilidad) & FLC_goes == 1        ~ "Niebla",
       is.na(visibilidad) & FLC_goes == 0        ~ "Rocío",
      TRUE                                       ~ NA_character_
    )
  )

# Correcciones manuales (copiadas sin cambios desde
# code/07_comparacion_terreno_vs_clasificacion_oya1211.qmd)
correcciones_manual <- tribble(
  ~inicio, ~fin, ~evento,

  ymd_hms("2024-01-02 02:00:00", tz = "UTC"), ymd_hms("2024-01-02 03:30:00", tz = "UTC"), "Niebla",
  ymd_hms("2024-01-02 10:00:00", tz = "UTC"), ymd_hms("2024-01-02 12:00:00", tz = "UTC"), "Niebla",
  ymd_hms("2024-01-08 10:00:00", tz = "UTC"), ymd_hms("2024-01-08 12:00:00", tz = "UTC"), "Niebla",
  ymd_hms("2024-01-11 03:00:00", tz = "UTC"), ymd_hms("2024-01-11 06:00:00", tz = "UTC"), "Niebla",
  ymd_hms("2024-02-03 06:00:00", tz = "UTC"), ymd_hms("2024-02-03 08:00:00", tz = "UTC"), "Rocío",
  ymd_hms("2024-01-28 12:00:00", tz = "UTC"), ymd_hms("2024-01-28 13:00:00", tz = "UTC"), "Niebla",
  ymd_hms("2024-01-31 09:00:00", tz = "UTC"), ymd_hms("2024-01-31 22:00:00", tz = "UTC"), "Niebla",
  ymd_hms("2024-02-03 07:00:00", tz = "UTC"), ymd_hms("2024-02-03 11:00:00", tz = "UTC"), "Rocío",
  ymd_hms("2024-02-04 02:00:00", tz = "UTC"), ymd_hms("2024-02-04 12:00:00", tz = "UTC"), "Rocío",
  ymd_hms("2024-02-17 05:00:00", tz = "UTC"), ymd_hms("2024-02-17 13:00:00", tz = "UTC"), "Niebla",
  ymd_hms("2024-02-18 11:00:00", tz = "UTC"), ymd_hms("2024-02-18 13:00:00", tz = "UTC"), "Niebla",
  ymd_hms("2024-02-19 04:00:00", tz = "UTC"), ymd_hms("2024-02-19 13:00:00", tz = "UTC"), "Niebla",
  ymd_hms("2024-02-28 10:00:00", tz = "UTC"), ymd_hms("2024-02-28 13:00:00", tz = "UTC"), "Rocío",

  ymd_hms("2024-03-07 12:00:00", tz = "UTC"), ymd_hms("2024-03-07 14:00:00", tz = "UTC"), "Niebla",
  ymd_hms("2024-03-09 01:00:00", tz = "UTC"), ymd_hms("2024-03-09 13:00:00", tz = "UTC"), "Rocío",
  ymd_hms("2024-03-09 10:00:00", tz = "UTC"), ymd_hms("2024-03-09 15:00:00", tz = "UTC"), "Niebla",
  # Duda con 10 de marzo
  ymd_hms("2024-03-13 04:00:00", tz = "UTC"), ymd_hms("2024-03-13 16:00:00", tz = "UTC"), "Niebla",
  ymd_hms("2024-03-16 06:00:00", tz = "UTC"), ymd_hms("2024-03-16 08:00:00", tz = "UTC"), "Rocío",
  ymd_hms("2024-03-24 14:00:00", tz = "UTC"), ymd_hms("2024-03-24 15:00:00", tz = "UTC"), "Niebla",
  ymd_hms("2024-03-25 12:00:00", tz = "UTC"), ymd_hms("2024-03-25 15:00:00", tz = "UTC"), "Niebla",
  ymd_hms("2024-03-26 07:00:00", tz = "UTC"), ymd_hms("2024-03-26 09:00:00", tz = "UTC"), "Rocío",
  ymd_hms("2024-03-26 11:00:00", tz = "UTC"), ymd_hms("2024-03-26 12:00:00", tz = "UTC"), "Niebla",

  ymd_hms("2024-04-07 12:00:00", tz = "UTC"), ymd_hms("2024-04-07 15:00:00", tz = "UTC"), "Niebla",
  ymd_hms("2024-04-08 00:00:00", tz = "UTC"), ymd_hms("2024-04-08 04:00:00", tz = "UTC"), "Rocío",
  ymd_hms("2024-04-09 09:00:00", tz = "UTC"), ymd_hms("2024-04-09 11:00:00", tz = "UTC"), "Rocío",
  ymd_hms("2024-04-13 08:00:00", tz = "UTC"), ymd_hms("2024-04-13 13:00:00", tz = "UTC"), "Niebla",
  ymd_hms("2024-04-22 14:00:00", tz = "UTC"), ymd_hms("2024-04-22 23:50:00", tz = "UTC"), "Niebla",
  ymd_hms("2024-04-23 04:00:00", tz = "UTC"), ymd_hms("2024-04-23 06:00:00", tz = "UTC"), "Rocío",
  # Duda 26 de abril
  ymd_hms("2024-04-27 11:00:00", tz = "UTC"), ymd_hms("2024-04-27 14:00:00", tz = "UTC"), "Niebla",
  ymd_hms("2024-04-28 04:00:00", tz = "UTC"), ymd_hms("2024-04-28 13:00:00", tz = "UTC"), "Niebla",

  ymd_hms("2024-05-04 00:00:00", tz = "UTC"), ymd_hms("2024-05-04 05:00:00", tz = "UTC"), "Rocío",
  ymd_hms("2024-05-05 00:00:00", tz = "UTC"), ymd_hms("2024-05-05 03:00:00", tz = "UTC"), "Niebla",
  ymd_hms("2024-05-07 03:00:00", tz = "UTC"), ymd_hms("2024-05-07 12:00:00", tz = "UTC"), "Rocío",
  # duda 10 de mayo
  ymd_hms("2024-05-11 00:00:00", tz = "UTC"), ymd_hms("2024-05-11 23:00:00", tz = "UTC"), "Rocío",
  # duda 12 de mayo
  ymd_hms("2024-05-13 14:00:00", tz = "UTC"), ymd_hms("2024-05-13 16:00:00", tz = "UTC"), "Niebla",
  ymd_hms("2024-05-16 00:00:00", tz = "UTC"), ymd_hms("2024-05-16 12:00:00", tz = "UTC"), "Rocío",
  # duda 17 de mayo
  ymd_hms("2024-05-18 00:00:00", tz = "UTC"), ymd_hms("2024-05-19 13:00:00", tz = "UTC"), "Niebla",

  ymd_hms("2024-06-09 00:00:00", tz = "UTC"), ymd_hms("2024-06-09 23:50:00", tz = "UTC"), "Niebla",

  ymd_hms("2024-07-08 00:00:00", tz = "UTC"), ymd_hms("2024-07-08 23:00:00", tz = "UTC"), "Rocío",

  # duda 06 de agosto
  ymd_hms("2024-08-22 06:00:00", tz = "UTC"), ymd_hms("2024-08-22 07:00:00", tz = "UTC"), "Rocío",
  # duda 21 de agosto
  ymd_hms("2024-08-30 00:00:00", tz = "UTC"), ymd_hms("2024-08-30 08:30:00", tz = "UTC"), "Niebla",

  # duda 06 septiembre

  ymd_hms("2024-10-08 00:00:00", tz = "UTC"), ymd_hms("2024-10-08 14:00:00", tz = "UTC"), "Rocío",
  ymd_hms("2024-10-08 16:00:00", tz = "UTC"), ymd_hms("2024-10-08 23:00:00", tz = "UTC"), "Niebla",
  # duda 09 de octubre
  ymd_hms("2024-10-10 00:00:00", tz = "UTC"), ymd_hms("2024-10-10 23:00:00", tz = "UTC"), "Rocío",
  ymd_hms("2024-10-19 00:00:00", tz = "UTC"), ymd_hms("2024-10-19 23:00:00", tz = "UTC"), "Rocío",
  ymd_hms("2024-10-21 00:00:00", tz = "UTC"), ymd_hms("2024-10-21 23:00:00", tz = "UTC"), "Rocío",
  ymd_hms("2024-10-31 00:00:00", tz = "UTC"), ymd_hms("2024-10-31 23:00:00", tz = "UTC"), "Rocío",

  ymd_hms("2024-11-01 12:00:00", tz = "UTC"), ymd_hms("2024-11-01 23:00:00", tz = "UTC"), "Niebla",
  ymd_hms("2024-11-02 00:00:00", tz = "UTC"), ymd_hms("2024-11-02 23:00:00", tz = "UTC"), "Rocío",
  ymd_hms("2024-11-07 00:00:00", tz = "UTC"), ymd_hms("2024-11-07 23:00:00", tz = "UTC"), "Niebla",
  ymd_hms("2024-11-09 00:00:00", tz = "UTC"), ymd_hms("2024-11-09 05:00:00", tz = "UTC"), "Rocío",
  ymd_hms("2024-11-09 12:00:00", tz = "UTC"), ymd_hms("2024-11-09 23:00:00", tz = "UTC"), "Niebla",
  # duda 10 de octubre
  ymd_hms("2024-11-13 00:00:00", tz = "UTC"), ymd_hms("2024-11-13 23:00:00", tz = "UTC"), "Niebla",
  ymd_hms("2024-11-15 00:00:00", tz = "UTC"), ymd_hms("2024-11-15 23:00:00", tz = "UTC"), "Rocío",
  # duda del 18 al 22 de noviembre
  ymd_hms("2024-11-27 10:00:00", tz = "UTC"), ymd_hms("2024-11-27 23:00:00", tz = "UTC"), "Niebla",
  ymd_hms("2024-11-29 00:00:00", tz = "UTC"), ymd_hms("2024-11-29 23:00:00", tz = "UTC"), "Rocío",

  ymd_hms("2024-12-03 09:00:00", tz = "UTC"), ymd_hms("2024-12-03 23:00:00", tz = "UTC"), "Niebla",
  # duda 09 de diciembre
  ymd_hms("2024-12-19 10:00:00", tz = "UTC"), ymd_hms("2024-12-19 13:00:00", tz = "UTC"), "Niebla",
  ymd_hms("2024-12-23 00:00:00", tz = "UTC"), ymd_hms("2024-12-23 23:00:00", tz = "UTC"), "Rocío",
  # duda 27 dic
  ymd_hms("2024-12-28 02:00:00", tz = "UTC"), ymd_hms("2024-12-28 06:00:00", tz = "UTC"), "Rocío"
)

for (i in seq_len(nrow(correcciones_manual))) {
  oya <- oya %>%
    mutate(
      tipo_final = if_else(
        datetime >= correcciones_manual$inicio[i] &
          datetime <= correcciones_manual$fin[i] &
          captura,
        correcciones_manual$evento[i],
        tipo_final
      )
    )
}

col_esquema_evt <- c(
  "Instrumental"     = "#525252",
  "Classified (fog)" = "#4292c6",
  "Classified (dew)" = "#c97a4a"
)

tema_fig <- theme_classic(base_size = 10) +
  theme(
    legend.title    = element_blank(),
    legend.position = "bottom",
    axis.text.x     = element_text(size = 8),
    axis.line       = element_line(color = "#c3c2b7"),
    axis.ticks      = element_line(color = "#c3c2b7"),
    strip.background = element_rect(fill = "#f9f9f7", color = NA),
    strip.text      = element_text(face = "bold")
  )

# Promedio de valores > 0 por grupo (mes u hora)
media_por <- function(df, grupo, esquema_label) {
  df %>%
    filter(valor > 0) %>%
    group_by({{ grupo }}) %>%
    summarise(media = mean(valor), n_obs = n(), .groups = "drop") %>%
    mutate(esquema = esquema_label)
}

armar_cmp <- function(grupo) {
  bind_rows(
    media_por(oya %>% filter(niebla_final > 0) %>% transmute({{ grupo }}, valor = niebla_final), {{ grupo }}, "Terreno") %>%
      mutate(tipo_evento = "Fog"),
    media_por(oya %>% filter(tipo_final == "Niebla") %>% transmute({{ grupo }}, valor = agua_total), {{ grupo }}, "Clasificado") %>%
      mutate(tipo_evento = "Fog"),
    media_por(oya %>% filter(rocio_final > 0) %>% transmute({{ grupo }}, valor = rocio_final), {{ grupo }}, "Terreno") %>%
      mutate(tipo_evento = "Dew"),
    media_por(oya %>% filter(tipo_final == "Rocío") %>% transmute({{ grupo }}, valor = agua_total), {{ grupo }}, "Clasificado") %>%
      mutate(tipo_evento = "Dew")
  ) %>%
    mutate(
      tipo_evento = factor(tipo_evento, levels = c("Fog", "Dew")),
      color_key = case_when(
        esquema == "Terreno"    ~ "Instrumental",
        tipo_evento == "Fog"    ~ "Classified (fog)",
        tipo_evento == "Dew"    ~ "Classified (dew)"
      ),
      color_key = factor(color_key, levels = names(col_esquema_evt))
    )
}

agua_mensual_cmp <- armar_cmp(mes) %>%
  complete(mes = factor(meses_en, levels = meses_en), tipo_evento, color_key) %>%
  filter(!(tipo_evento == "Fog" & color_key == "Classified (dew)"),
         !(tipo_evento == "Dew" & color_key == "Classified (fog)"))

agua_horaria_cmp <- armar_cmp(hora_num) %>%
  complete(hora_num = 0:23, tipo_evento, color_key) %>%
  filter(!(tipo_evento == "Fog" & color_key == "Classified (dew)"),
         !(tipo_evento == "Dew" & color_key == "Classified (fog)"))
```
```

```{r}
#| label: datos-combinada

# Frecuencia (%) por grupo (mes u hora) sobre el total de registros con agua atmosférica
freq_por <- function(grupo) {
  base <- oya %>% filter(captura)
  total <- base %>% count({{ grupo }}, name = "total")
  bind_rows(
    base %>% filter(niebla_final > 0) %>% count({{ grupo }}, name = "n") %>%
      mutate(fenomeno = "Fog", criterio = "Instrumental"),
    base %>% filter(rocio_final > 0) %>% count({{ grupo }}, name = "n") %>%
      mutate(fenomeno = "Dew", criterio = "Instrumental"),
    base %>% filter(tipo_final == "Niebla") %>% count({{ grupo }}, name = "n") %>%
      mutate(fenomeno = "Fog", criterio = "Classified"),
    base %>% filter(tipo_final == "Rocío") %>% count({{ grupo }}, name = "n") %>%
      mutate(fenomeno = "Dew", criterio = "Classified")
  ) %>%
    left_join(total, by = join_by({{ grupo }})) %>%
    mutate(valor = n / total * 100)
}

# Agua acumulada promedio (valores > 0), reutilizando armar_cmp()
agua_por <- function(grupo) {
  armar_cmp({{ grupo }}) %>%
    transmute({{ grupo }}, valor = media,
              fenomeno = as.character(tipo_evento),
              criterio = if_else(esquema == "Terreno", "Instrumental", "Classified"))
}

ordenar <- function(df) {
  df %>% mutate(
    fenomeno = factor(fenomeno, levels = c("Fog", "Dew")),
    criterio = factor(criterio, levels = c("Classified", "Instrumental")),
    serie = factor(paste(fenomeno, tolower(criterio), sep = ", "),
                   levels = c("Fog, classified", "Fog, instrumental",
                              "Dew, classified", "Dew, instrumental"))
  )
}

freq_mes  <- freq_por(mes) %>% ordenar()
freq_hora <- freq_por(hora_num) %>% ordenar()
agua_mes  <- agua_por(mes) %>% ordenar()
agua_hora <- agua_por(hora_num) %>% ordenar()

col_serie <- c("Fog, classified" = "#4292c6", "Fog, instrumental" = "#4292c6",
               "Dew, classified" = "#c97a4a", "Dew, instrumental" = "#c97a4a")
lt_serie  <- c("Fog, classified" = "solid", "Fog, instrumental" = "22",
               "Dew, classified" = "solid", "Dew, instrumental" = "22")
sh_serie  <- c("Fog, classified" = 16, "Fog, instrumental" = 1,
               "Dew, classified" = 16, "Dew, instrumental" = 1)

tema_comb <- theme_classic(base_size = 10) +
  theme(
    legend.title    = element_blank(),
    legend.position = "bottom",
    axis.line       = element_line(color = "#c3c2b7"),
    axis.ticks      = element_line(color = "#c3c2b7"),
    panel.grid.major.y = element_line(color = "#ecebe6", linewidth = 0.3),
    plot.title      = element_text(face = "bold", size = 10)
  )

panel <- function(df, x, titulo, ylab, log_y = FALSE, horario = FALSE) {
  p <- ggplot(df, aes(x = {{ x }}, y = valor, color = serie, linetype = serie,
                      shape = serie, group = serie)) +
    geom_line(linewidth = 0.5, na.rm = TRUE) +
    geom_point(size = 1.6, stroke = 0.6, na.rm = TRUE) +
    scale_color_manual(values = col_serie) +
    scale_linetype_manual(values = lt_serie) +
    scale_shape_manual(values = sh_serie) +
    labs(title = titulo, x = if (horario) "Hour of day (UTC)" else NULL, y = ylab) +
    tema_comb
  if (horario) p <- p + scale_x_continuous(breaks = seq(0, 23, 3), labels = sprintf("%02d", seq(0, 23, 3)))
  if (log_y) {
    p + scale_y_log10(labels = label_number(accuracy = 0.1, drop0trailing = TRUE),
                      breaks = c(0.1, 0.3, 1, 3, 10, 30, 100, 300))
  } else {
    p + scale_y_continuous(labels = label_number(suffix = "%"), limits = c(0, 100),
                           expand = expansion(mult = c(0, 0.03)))
  }
}
```

```{r}
#| label: fig-distribucion-combinada
#| fig-width: 10
#| fig-height: 7

pA <- panel(freq_mes,  mes,      "(A) Monthly frequency", "Frequency (% of atmospheric water records)")
pB <- panel(freq_hora, hora_num, "(B) Hourly frequency",  NULL, horario = TRUE)
pC <- panel(agua_mes,  mes,      "(C) Monthly mean accumulated water", "Mean accumulated water (mL, log scale)", log_y = TRUE)
pD <- panel(agua_hora, hora_num, "(D) Hourly mean accumulated water",  NULL, log_y = TRUE, horario = TRUE)

fig_distribucion_combinada <- (pA | pB) / (pC | pD) +
  plot_layout(guides = "collect") &
  theme(legend.position = "bottom")

fig_distribucion_combinada

ggsave(file.path(dir_fig, "fig_3_1_c_distribution_combined_en.png"),
       fig_distribucion_combinada, width = 10, height = 7, dpi = 300, bg = "white")
```

```{r}
#| label: tabla-valores-combinada
# Valores usados en el texto de la sección 3.1
freq_mes %>% select(mes, serie, valor) %>% pivot_wider(names_from = serie, values_from = valor) %>% print(n = Inf)
freq_hora %>% select(hora_num, serie, valor) %>% pivot_wider(names_from = serie, values_from = valor) %>% arrange(hora_num) %>% print(n = Inf)
agua_mes %>% select(mes, serie, valor) %>% pivot_wider(names_from = serie, values_from = valor) %>% print(n = Inf)
agua_hora %>% select(hora_num, serie, valor) %>% pivot_wider(names_from = serie, values_from = valor) %>% arrange(hora_num) %>% print(n = Inf)
```

# Versión v02: agua acumulada (barras) y frecuencia (líneas) en un mismo panel

Cuatro paneles: mensual niebla, mensual rocío, horario niebla y horario rocío. En cada panel, las barras son el agua acumulada promedio (eje izquierdo, mL; instrumental en gris y clasificado en el color del fenómeno) y las líneas son la frecuencia (eje derecho, %; instrumental discontinua con punto vacío y clasificado continua con punto relleno). Cada panel tiene su propia escala de agua; la escala de frecuencia es siempre 0 a 100%. En los paneles horarios se agrega la hora local aproximada (UTC-3) en el eje X superior, igual que en fig_3_1_d.

```{r}
#| label: datos-combinada-v02

niveles_agua <- c("Water, instrumental", "Water, classified (fog)", "Water, classified (dew)")
niveles_freq <- c("Frequency, instrumental", "Frequency, classified (fog)", "Frequency, classified (dew)")

col_agua <- c("Water, instrumental"     = "#bdbdbd",
              "Water, classified (fog)" = "#4292c6",
              "Water, classified (dew)" = "#c97a4a")
col_freq <- c("Frequency, instrumental"     = "#252525",
              "Frequency, classified (fog)" = "#08306b",
              "Frequency, classified (dew)" = "#7f2704")
lt_freq  <- c("Frequency, instrumental" = "22",
              "Frequency, classified (fog)" = "solid",
              "Frequency, classified (dew)" = "solid")
sh_freq  <- c("Frequency, instrumental" = 1,
              "Frequency, classified (fog)" = 16,
              "Frequency, classified (dew)" = 16)

etiquetar <- function(df, tipo) {
  df %>% mutate(
    clave = case_when(
      criterio == "Instrumental" ~ paste0(tipo, ", instrumental"),
      fenomeno == "Fog"          ~ paste0(tipo, ", classified (fog)"),
      TRUE                       ~ paste0(tipo, ", classified (dew)")
    ),
    clave = factor(clave, levels = if (tipo == "Water") niveles_agua else niveles_freq)
  )
}

agua_mes_v2  <- etiquetar(agua_mes,  "Water")
agua_hora_v2 <- etiquetar(agua_hora, "Water")
freq_mes_v2  <- etiquetar(freq_mes,  "Frequency")
freq_hora_v2 <- etiquetar(freq_hora, "Frequency")

panel_v2 <- function(agua, freq, x, fen, titulo, horario = FALSE) {
  a <- agua %>% filter(fenomeno == fen)
  f <- freq %>% filter(fenomeno == fen)
  k <- max(a$valor, na.rm = TRUE) * 1.05 / 100   # 100% de frecuencia = tope del eje de agua

  p <- ggplot() +
    geom_col(data = a, aes(x = {{ x }}, y = valor, fill = clave),
             position = position_dodge(width = 0.8, preserve = "single"),
             width = 0.75, na.rm = TRUE) +
    geom_line(data = f, aes(x = {{ x }}, y = valor * k, color = clave,
                            linetype = clave, group = clave),
              linewidth = 0.5, na.rm = TRUE) +
    geom_point(data = f, aes(x = {{ x }}, y = valor * k, color = clave, shape = clave),
               size = 1.5, stroke = 0.6, na.rm = TRUE) +
    scale_fill_manual(values = col_agua, drop = FALSE) +
    scale_color_manual(values = col_freq, drop = FALSE) +
    scale_linetype_manual(values = lt_freq, drop = FALSE) +
    scale_shape_manual(values = sh_freq, drop = FALSE) +
    scale_y_continuous(
      name = "Mean accumulated water (mL)",
      limits = c(0, 100 * k),
      expand = expansion(mult = c(0, 0.02)),
      sec.axis = sec_axis(transform = ~ . / k, name = "Frequency (%)",
                          breaks = seq(0, 100, 25))
    ) +
    labs(title = titulo, x = if (horario) "Hour of day (UTC)" else NULL) +
    tema_comb +
    theme(legend.box = "vertical", legend.spacing.y = unit(0, "pt"))

  if (horario) {
    p <- p + scale_x_continuous(
      breaks = 0:23, labels = sprintf("%02d", 0:23),
      expand = expansion(add = 0.6),
      sec.axis = sec_axis(transform = ~ ., breaks = 0:23,
                          labels = sprintf("%02d", (0:23 - 3) %% 24),
                          name = "Chile local time (approx., UTC-3)")
    ) +
      theme(axis.text.x = element_text(size = 6.5),
            axis.text.x.top = element_text(size = 6.5))
  }
  p
}
```

```{r}
#| label: fig-distribucion-combinada-v02
#| fig-width: 11
#| fig-height: 8

qA <- panel_v2(agua_mes_v2,  freq_mes_v2,  mes,      "Fog", "(A) Fog, monthly")
qB <- panel_v2(agua_mes_v2,  freq_mes_v2,  mes,      "Dew", "(B) Dew, monthly")
qC <- panel_v2(agua_hora_v2, freq_hora_v2, hora_num, "Fog", "(C) Fog, hourly", horario = TRUE)
qD <- panel_v2(agua_hora_v2, freq_hora_v2, hora_num, "Dew", "(D) Dew, hourly", horario = TRUE)

fig_distribucion_combinada_v02 <- (qA | qB) / (qC | qD) +
  plot_layout(guides = "collect") &
  theme(legend.position = "bottom")

fig_distribucion_combinada_v02

ggsave(file.path(dir_fig, "fig_3_1_c_distribution_combined_en_v02.png"),
       fig_distribucion_combinada_v02, width = 11, height = 8, dpi = 300, bg = "white")
```
