---
title: "Figuras sección 3.2 (inglés), v02: gradientes verticales bajo niebla, rocío y sin ocurrencia, transecta Cerro Oyarbide"
author: "Francisca Muñoz Narbona"
format: docx
editor: visual
editor_options:
  chunk_output_type: console
knitr:
  opts_chunk:
    echo: false
    message: false
    warning: false
    dpi: 300
---

Versión v02: agrega el punto de 48 m (gradiente 0) y amplía la separación niebla/rocío en Δθ/Δz; guarda fig_3_2_b_vertical_gradients_en_v02.png.

Rehace en inglés la figura de 9 facetas de gradientes verticales (resultados_figura04.png, Figura 9 de la tesis) para la sección 3.2 del paper. Los cálculos replican code/03_figuras_cap02.qmd y calculos_finales.R (mismas fórmulas de presión, θ, q, gradientes respecto del aeropuerto a 48 m, y clasificación anclada en OYA1211). Las cifras coinciden con la tesis (n en OYA1211: 2086 niebla, 1915 rocío, 44187 sin ocurrencia).

Cambios de diseño respecto de la figura original:

- Un panel por variable (Δq/Δz, Δθ/Δz, ΔU/Δz) con niebla, rocío y sin ocurrencia superpuestos, en vez de 3 x 3 facetas, para comparar los tres regímenes directamente.
- Estaciones ordenadas por altitud en el eje Y con separación constante (no a escala), para que OYA1193 y OYA1211 (18 m de diferencia) no se superpongan. OYA1211, la estación de anclaje de la clasificación, se destaca con una banda.
- Se omite OYA1069 (sin datos válidos de temperatura ni viento en 2024; en la figura original se interpolaba entre 862 y 1128). El punto de 48 m se muestra con gradiente cero (por definición, es la referencia).
- En Δθ/Δz el eje X se acota a 0 a 10.2 x 10⁻³ para ampliar la separación entre niebla y rocío; las desviaciones estándar de sin ocurrencia quedan cortadas.
- Ejes X en unidades de 10⁻³ para leer los umbrales sin tantos ceros.

```{r}
#| label: setup

library(tidyverse)
library(lubridate)
library(scales)
library(patchwork)

dir_fig <- "figuras"
```

```{r}
#| label: datos-gradientes

dat <- read_csv("../data/data_oyarbide_aeropuerto_all_20260308.csv", show_col_types = FALSE) %>%
  mutate(datetime = as.POSIXct(datetime, tz = "UTC"))

clasif <- read_csv("../data/data_oyarbide_1211_clasificacion_fog-dew_20260308.csv", show_col_types = FALSE) %>%
  transmute(datetime = as.POSIXct(datetime, tz = "UTC"), clasif_evento)

dat <- dat %>% left_join(clasif, by = "datetime")

R  <- 287        # J kg-1 K-1
Cp <- 1004.67    # J kg-1 K-1
g  <- 9.80665    # m s-2

alturas <- tribble(
  ~estacion,    ~z_m,
  "AEROPUERTO",   48,
  "OYA_518",     518,
  "OYA_780",     780,
  "OYA_862",     862,
  "OYA_1069",   1069,
  "OYA_1128",   1128,
  "OYA_1193",   1193,
  "OYA_1211",   1211,
  "OYA_1354",   1354
)

dat <- dat %>%
  left_join(alturas, by = "estacion") %>%
  filter(estacion != "GOES")

aeropuerto_ref <- dat %>%
  filter(estacion == "AEROPUERTO") %>%
  select(datetime, P1 = presion, T1_C = temperatura)

# Presión: medida donde existe; si no, hipsométrica desde el aeropuerto
# (igual que code/03_figuras_cap02.qmd). θ referida a la presión del aeropuerto.
# q con Magnus (6.112 exp(17.67 T / (T + 243.5))), igual que el script original.
dat <- dat %>%
  left_join(aeropuerto_ref, by = "datetime") %>%
  mutate(
    T_K   = temperatura + 273.15,
    T1_K  = T1_C + 273.15,
    Tm_K  = (T_K + T1_K) / 2,
    presion_calc  = P1 * exp(-(g * (z_m - 48)) / (R * Tm_K)),
    presion_final = if_else(is.na(presion) & !is.na(P1), presion_calc, presion),
    theta_K = T_K * (P1 / presion_final)^(R / Cp),
    es_hPa  = 6.112 * exp((17.67 * temperatura) / (temperatura + 243.5)),
    e_hPa   = humedad / 100 * es_hPa,
    q_gkg   = 1000 * 0.622 * e_hPa / (presion_final - (1 - 0.622) * e_hPa)
  )

# Gradientes respecto de la referencia costera (aeropuerto, 48 m), cada 10 min
grad <- dat %>%
  group_by(datetime) %>%
  mutate(
    theta_ref = theta_K[estacion == "AEROPUERTO"][1],
    q_ref     = q_gkg[estacion == "AEROPUERTO"][1],
    u_ref     = viento_vel_m_s[estacion == "AEROPUERTO"][1]
  ) %>%
  ungroup() %>%
  mutate(
    grad_theta = (theta_K - theta_ref) / (z_m - 48),
    grad_q     = (q_gkg - q_ref) / (z_m - 48),
    grad_u     = (viento_vel_m_s - u_ref) / (z_m - 48)
  ) %>%
  filter(z_m != 48, estacion != "OYA_1069",
         clasif_evento %in% c("NIEBLA", "ROCIO", "SIN_EVENTO"))

resumen <- grad %>%
  pivot_longer(c(grad_q, grad_theta, grad_u), names_to = "variable", values_to = "valor") %>%
  group_by(variable, clasif_evento, z_m) %>%
  summarise(media = mean(valor, na.rm = TRUE), sd = sd(valor, na.rm = TRUE),
            mediana = median(valor, na.rm = TRUE), n = sum(!is.na(valor)), .groups = "drop") %>%
  # punto de referencia a 48 m: gradiente 0 por definición (sin desviación estándar)
  bind_rows(expand_grid(variable = c("grad_q", "grad_theta", "grad_u"),
                        clasif_evento = c("NIEBLA", "ROCIO", "SIN_EVENTO"),
                        z_m = 48, media = 0, sd = NA_real_, mediana = 0, n = NA_integer_)) %>%
  mutate(
    regimen = factor(recode(clasif_evento, "NIEBLA" = "Fog", "ROCIO" = "Dew",
                            "SIN_EVENTO" = "No occurrence"),
                     levels = c("Fog", "Dew", "No occurrence")),
    estacion_lab = factor(paste0(z_m, " m"), levels = paste0(sort(unique(z_m)), " m")),
    y = as.numeric(estacion_lab) + case_when(regimen == "Fog" ~ 0.2,
                                             regimen == "Dew" ~ 0,
                                             TRUE ~ -0.2)
  ) %>%
  arrange(variable, regimen, z_m)   # orden por altitud para que geom_path una bien los puntos
```

```{r}
#| label: fig-gradientes

col_reg <- c("Fog" = "#4292c6", "Dew" = "#c97a4a", "No occurrence" = "#7f7f7f")
niveles_y <- levels(resumen$estacion_lab)
y_1211 <- which(niveles_y == "1211 m")

tema_grad <- theme_classic(base_size = 10) +
  theme(
    legend.title    = element_blank(),
    legend.position = "bottom",
    axis.line       = element_line(color = "#c3c2b7"),
    axis.ticks      = element_line(color = "#c3c2b7"),
    panel.grid.major.x = element_line(color = "#ecebe6", linewidth = 0.3),
    plot.title      = element_text(face = "bold", size = 10)
  )

# umbrales de referencia (en unidades de 10^-3)
umbrales <- tribble(
  ~variable,    ~x,    ~color,    ~etiqueta, ~nivel,
  "grad_theta",  2.6,  "#4292c6", "2.6",     1,
  "grad_theta",  3.1,  "#8b1a1a", "3.1",     2,
  "grad_theta",  3.4,  "#c97a4a", "3.4",     3,
  "grad_q",     -1.6,  "#8b1a1a", "-1.6",    1,
  "grad_q",     -0.4,  "#525252", "-0.4",    1
)
# Lobos-Roco et al. (2018): rojo oscuro; este estudio: azul (niebla), naranjo (rocío), gris (Δq/Δz)

panel_grad <- function(var, titulo, xlab, xlim = NULL) {
  d <- resumen %>% filter(variable == var)
  u <- umbrales %>% filter(variable == var)
  p <- ggplot(d, aes(y = y, color = regimen)) +
    annotate("rect", xmin = -Inf, xmax = Inf, ymin = y_1211 - 0.45, ymax = y_1211 + 0.45,
             fill = "#f3f1ea", color = NA) +
    geom_vline(xintercept = 0, color = "#c3c2b7", linewidth = 0.4)
  if (nrow(u) > 0) {
    p <- p +
      geom_vline(data = u, aes(xintercept = x), color = u$color,
                 linetype = "22", linewidth = 0.45, inherit.aes = FALSE)
  }
  p <- p +
    geom_segment(aes(x = (media - sd) * 1000, xend = (media + sd) * 1000, yend = y),
                 linewidth = 1.6, alpha = 0.22, lineend = "round") +
    geom_path(aes(x = media * 1000, group = regimen), linewidth = 0.55) +
    geom_point(aes(x = media * 1000), size = 2) +
    scale_color_manual(values = col_reg) +
    scale_y_continuous(breaks = seq_along(niveles_y), labels = niveles_y,
                       expand = expansion(add = c(0.5, 0.5))) +
    coord_cartesian(xlim = xlim, ylim = c(0.6, length(niveles_y) + 1.75), clip = "off") +
    labs(title = titulo, x = xlab, y = NULL) +
    tema_grad
  if (nrow(u) > 0) {
    p <- p + geom_label(data = u, aes(x = x, y = length(niveles_y) + 0.35 + 0.42 * nivel, label = etiqueta),
                        color = u$color, fill = "white", label.size = 0, label.padding = unit(0.08, "lines"),
                        size = 2.6, fontface = "bold", inherit.aes = FALSE)
  }
  p
}

pq  <- panel_grad("grad_q",     "(A) Specific humidity",  expression(Delta*q/Delta*z~(10^{-3}~g~kg^{-1}~m^{-1}))) +
  labs(y = "Station elevation (m a.s.l.)")
# Δθ/Δz: eje X acotado para ampliar la separación entre niebla y rocío; las
# desviaciones estándar de sin ocurrencia (que llegan a ~14 x 10^-3) quedan cortadas,
# pero todas las medias se mantienen visibles.
pth <- panel_grad("grad_theta", "(B) Potential temperature", expression(Delta*theta/Delta*z~(10^{-3}~K~m^{-1})),
                  xlim = c(-0.3, 10.2)) +
  scale_x_continuous(breaks = seq(0, 10, 2), expand = expansion(add = 0))
pu  <- panel_grad("grad_u",     "(C) Wind speed",         expression(Delta*U/Delta*z~(10^{-3}~s^{-1})))

# el panel de θ va más ancho para que se note la separación entre niebla y rocío
fig_gradientes <- (pq | pth | pu) +
  plot_layout(guides = "collect", widths = c(1, 1.6, 1)) &
  theme(legend.position = "bottom")

fig_gradientes

ggsave(file.path(dir_fig, "fig_3_2_b_vertical_gradients_en_v02.png"),
       fig_gradientes, width = 12, height = 5.4, dpi = 300, bg = "white")
```

```{r}
#| label: tabla-valores
# Valores usados en el texto de la sección 3.2
resumen %>% select(variable, regimen, z_m, media, sd, mediana, n) %>%
  arrange(variable, regimen, z_m) %>% print(n = Inf)
```

# Fig. 3.2a: perfiles verticales en días típicos (28 abril niebla, 24 abril rocío)

Rehace en inglés resultados/figuras/09_perfiles_dias_seleccionados.png (code/03_figuras_cap02_dias_seleccionados.qmd). Selección de horas (registros horarios, minuto 00): para niebla y rocío, la hora más contrastante en θ entre ambos regímenes (la hora de niebla con menor aumento de θ entre 48 y 1211 m y la hora de rocío con mayor aumento); para sin ocurrencia, la primera y la última hora del día en OYA1211, como en la figura original. El color indica el régimen (azul niebla, naranjo rocío, gris sin ocurrencia, igual que fig_3_2_b); en sin ocurrencia, línea continua = primera hora y discontinua = última hora. Las horas exactas van en el caption. Estaciones con separación constante y banda en OYA1211, como en fig_3_2_b. Se omite OYA1069 (sin datos).

```{r}
#| label: fig-perfiles-dias
#| fig-width: 10
#| fig-height: 6.5

dias_sel <- tribble(
  ~fecha,            ~etiqueta,
  ymd("2024-04-28"), "28 April 2024 (fog)",
  ymd("2024-04-24"), "24 April 2024 (dew)"
)

dat_horas <- dat %>%
  filter(minute(datetime) == 0, estacion != "OYA_1069") %>%
  mutate(fecha = as.Date(datetime), hora = hour(datetime))

# Horas sin ocurrencia: primera y última del día en OYA1211 (como en la figura original)
horas_sin <- dat_horas %>%
  filter(fecha %in% dias_sel$fecha, estacion == "OYA_1211", clasif_evento == "SIN_EVENTO") %>%
  group_by(fecha, clasif_evento) %>%
  summarise(primera = min(hora), ultima = max(hora), .groups = "drop") %>%
  pivot_longer(c(primera, ultima), names_to = "momento", values_to = "hora")

# Horas de niebla y rocío: la hora más contrastante en θ entre ambos regímenes,
# es decir, la hora de niebla con menor aumento de θ entre 48 y 1211 m (perfil
# más homogéneo) y la hora de rocío con mayor aumento (perfil más estratificado).
dtheta_hora <- dat_horas %>%
  filter(fecha %in% dias_sel$fecha) %>%
  group_by(fecha, hora) %>%
  summarise(dtheta = theta_K[z_m == 1211][1] - theta_K[z_m == 48][1], .groups = "drop") %>%
  left_join(dat_horas %>% filter(estacion == "OYA_1211") %>% select(fecha, hora, clasif_evento),
            by = c("fecha", "hora"))
print(dtheta_hora %>% filter(clasif_evento %in% c("NIEBLA", "ROCIO")))

horas_occ <- bind_rows(
  dtheta_hora %>% filter(clasif_evento == "NIEBLA") %>% slice_min(dtheta, n = 1, with_ties = FALSE),
  dtheta_hora %>% filter(clasif_evento == "ROCIO")  %>% slice_max(dtheta, n = 1, with_ties = FALSE)
) %>%
  transmute(fecha, clasif_evento, momento = "ocurrencia", hora)

horas_sel <- bind_rows(horas_occ, horas_sin)

perf <- dat_horas %>%
  inner_join(horas_sel, by = c("fecha", "hora", "clasif_evento")) %>%
  inner_join(dias_sel, by = "fecha") %>%
  mutate(
    etiqueta = factor(etiqueta, levels = dias_sel$etiqueta),
    serie_leg = case_when(
      clasif_evento == "NIEBLA" ~ "Fog",
      clasif_evento == "ROCIO"  ~ "Dew",
      momento == "primera"      ~ "No occurrence, first hour",
      TRUE                      ~ "No occurrence, last hour"
    ),
    serie_leg = factor(serie_leg, levels = c("Fog", "Dew", "No occurrence, first hour",
                                             "No occurrence, last hour")),
    serie    = paste(serie_leg, hora),
    estacion_lab = factor(paste0(z_m, " m"), levels = paste0(sort(unique(z_m)), " m")),
    y = as.numeric(estacion_lab)
  ) %>%
  select(etiqueta, serie_leg, hora, serie, z_m, estacion_lab, y,
         theta_K, q_gkg, viento_vel_m_s) %>%
  pivot_longer(c(theta_K, q_gkg, viento_vel_m_s), names_to = "variable", values_to = "valor") %>%
  mutate(variable = factor(variable, levels = c("theta_K", "q_gkg", "viento_vel_m_s"),
                           labels = c("Potential~temperature~(K)",
                                      "Specific~humidity~(g~kg^{-1})",
                                      "Wind~speed~(m~s^{-1})"))) %>%
  arrange(etiqueta, serie, variable, z_m)

# horas mostradas (para el caption)
print(horas_sel %>% arrange(fecha, clasif_evento, hora))

niveles_y_d <- levels(perf$estacion_lab)
y_1211_d <- which(niveles_y_d == "1211 m")

fig_perfiles_dias <- ggplot(perf, aes(x = valor, y = y, color = serie_leg,
                                      linetype = serie_leg, shape = serie_leg, group = serie)) +
  annotate("rect", xmin = -Inf, xmax = Inf, ymin = y_1211_d - 0.45, ymax = y_1211_d + 0.45,
           fill = "#f3f1ea", color = NA) +
  geom_path(linewidth = 0.6, na.rm = TRUE) +
  geom_point(size = 1.8, na.rm = TRUE) +
  facet_grid(etiqueta ~ variable, scales = "free_x",
             labeller = labeller(variable = label_parsed, etiqueta = label_value)) +
  scale_color_manual(values = c("Fog" = "#4292c6", "Dew" = "#c97a4a",
                                "No occurrence, first hour" = "#7f7f7f",
                                "No occurrence, last hour" = "#7f7f7f"), drop = FALSE) +
  scale_linetype_manual(values = c("Fog" = "solid", "Dew" = "solid",
                                   "No occurrence, first hour" = "solid",
                                   "No occurrence, last hour" = "22"), drop = FALSE) +
  scale_shape_manual(values = c("Fog" = 16, "Dew" = 16,
                                "No occurrence, first hour" = 16,
                                "No occurrence, last hour" = 1), drop = FALSE) +
  scale_y_continuous(breaks = seq_along(niveles_y_d), labels = niveles_y_d,
                     expand = expansion(add = 0.5)) +
  labs(x = NULL, y = "Station elevation (m a.s.l.)") +
  theme_classic(base_size = 10) +
  theme(
    legend.title     = element_blank(),
    legend.position  = "bottom",
    axis.line        = element_line(color = "#c3c2b7"),
    axis.ticks       = element_line(color = "#c3c2b7"),
    panel.grid.major.x = element_line(color = "#ecebe6", linewidth = 0.3),
    panel.border     = element_rect(color = "#c3c2b7", fill = NA, linewidth = 0.4),
    strip.background = element_rect(fill = "#f9f9f7", color = NA),
    strip.text       = element_text(face = "bold"),
    strip.text.y     = element_text(angle = -90),
    panel.spacing.x  = unit(1.2, "lines")
  )

fig_perfiles_dias

ggsave(file.path(dir_fig, "fig_3_2_a_profiles_days_en.png"),
       fig_perfiles_dias, width = 10, height = 6.5, dpi = 300, bg = "white")
```
